---
title: "ARIMA - Ristorante1"
output:
  prettydoc::html_pretty:
    df_print: paged
    highlight: vignette
    theme: architect
    toc: yes
    toc_depth: 5
  beamer_presentation:
    colortheme: lily
    fig_caption: no
    fig_height: 6
    fig_width: 7
    fonttheme: structurebold
    theme: Hannover
    toc: yes
  html_document:
    df_print: paged
    toc: yes
    toc_depth: '5'
  pdf_document:
    toc: yes
    toc_depth: 5
  slidy_presentation:
    highlight: default
  ioslides_presentation:
    css:
    - css/fonts.css
    - css/custom.css
    - css/title-slide.css
    - css/slide-background.css
    includes:
      before_body: html/TimeSeriesAnalysis.html
    toc: yes
    transition: default
    widescreen: yes
course: Progetto Data Science Lab
---

```{r}
# Clean Workspace
rm(list=ls())
```

```{r setup, include=FALSE}
# Use 'verbatim = TRUE' as chunk option to show chunk code as is
require(knitr)
hook_source_def = knit_hooks$get('source')
knit_hooks$set(source = function(x, options){
  if (!is.null(options$verbatim) && options$verbatim){
    opts = gsub(",\\s*verbatim\\s*=\\s*TRUE\\s*", "", options$params.src)
    bef = sprintf('\n\n    ```{r %s}\n', opts, "\n")
    stringr::str_c(bef, paste(knitr:::indent_block(x, "    "), collapse = '\n'), "\n    ```\n")
  } else {
     hook_source_def(x, options)
  }
})
```

# Setting & Function

```{r}
set.seed(100)

# Setting librerie utili
# Package names
packages <- c("readxl",  "readr", "forecast", "dplyr", "ggplot2",
              "lubridate", "KFAS", "tseries", "xts", "fastDummies") 

# Install packages if not yet installed
installed_packages <- packages %in% rownames(installed.packages())
if (any(installed_packages == FALSE)) {
  install.packages(packages[!installed_packages])
}

# Packages loading
invisible(lapply(packages, library, character.only = TRUE))


# Setting working directory
# working_dir = "C:/Users/marco/OneDrive/UNIMIB_DataScience/99-PROJECTS/DataScienceLab2022/Dati ristoranti"
# setwd(working_dir)

# MAPE 
mape <- function(actual,pred){
  mape <- mean(abs((actual - pred)/actual))*100
  return (mape)
}

#MAE
mae <- function(actual,pred){
  mae <- mean(abs((actual - pred)))
  return (mae)
}
#MSE
rmse <- function(actual, pred){
  rmse <- sqrt(mean((actual - pred)^2))
  return (rmse)
}

# Significatività dei parametri
pars_test <- function(coef, var_coef){
  test <- (1-pnorm(abs(coef)/sqrt(diag(var_coef))))*2
  return(test)
}

# Grafico errore percentuale 
err_plot <- function(actual, pred){
  require(xts)
  err_perc <- ((actual - xts(pred, order.by = index(actual)))/(xts(actual, order.by = index(actual))))*100
  return(plot(err_perc, ylab="% errore", main="Errore percentuale di previsione"))

}
```

# Load data

```{r}
r1 <- read.csv("..\\Dati ristoranti\\pre-covid_r1.csv")
r1$data  <- parse_date(r1$data, "%Y-%m-%d", locale = locale("it"))
head(r1)
```

## Data preparation

```{r}
# ts vendite
vendite_r1 <- r1[, c(7,9)]
head(vendite_r1)
```

```{r}
str(vendite_r1)
```

```{r}
# Trasformo ts in oggetto xts
vendite_r1 <- as.xts(vendite_r1[,-1], order.by = vendite_r1[,1])
head(vendite_r1)
```

```{r}
plot(vendite_r1)
```

## Stagionalità

Confrontiamo la media degli incassi dei giorni feriali (non festivi) rispetto alla media del weekend (considero weekend Venerdì-Sabato-Domenica)

```{r}
# Media dei giorni feriali

feriali <- r1[r1$Weekend == 'False',c("data", "lordototale", "Giorno", "Festivo")]
feriali <- feriali[feriali$Festivo == "False",]
tapply(feriali$lordototale, feriali$Giorno, mean)
```

```{r}
# Media dei giorni "weekend"
weekend <- r1[r1$Weekend == 'True',c("data", "lordototale", "Giorno", "Festivo")]
# weekend <- weekend[weekend$Festivo == "False",]
tapply(weekend$lordototale, weekend$Giorno, mean)
```

```{r}
# Confronto media giorni lun-gio in base a se è festivo o meno
festivo_noweekend <- r1[r1$Weekend == 'False',c("data", "lordototale", "Giorno", "Festivo")]
tapply(festivo_noweekend$lordototale, festivo_noweekend$Festivo, mean)
```

```{r}
# Costruzione dummy per modellare stagionalità a 7 giorni

require('fastDummies')
dum_day <- r1[, c("data", "Giorno")]
dum_day[,"Giorno"] <- as.factor(dum_day$Giorno)
dum_day <- dummy_cols(dum_day, select_columns = c("Giorno"), 
                      # remove_first_dummy = TRUE, 
                      remove_selected_columns = TRUE)
dum_day
```

```{r}
dum_day_rid <- subset(dum_day, select = -Giorno_Monday)
dum_day_rid
```

```{r}
# ___IGNORE___ per i primi tre modelli. Userò solo le dummy a 7 giorni per la modellazione della stagionalità


# Costruzione dummuy per weekend e festivi
# dum_week <- r1[, c("data", "Festivo")]
# dum_week[, "Festivo"] <- as.factor(dum_week$Festivo)
# dum_week <- dummy_cols(dum_week, select_columns = "Festivo", 
#                       remove_first_dummy = TRUE, 
#                       remove_selected_columns = TRUE)
# dum_week
```

```{r}
# xts object con tutte le variabili dummy
# dum <- cbind(dum_day, dum_week)
# dum <- xts(dum[, -1], dum$data)
# dum <- subset(dum, select = -c(data))
# head(dum)
```

```{r}
dum_day_xts <- xts(dum_day[, -1], dum_day$data)
head(dum_day_xts)
```

```{r}
dum_day_xts_rid <- xts(dum_day_rid[, -1], dum_day$data)
head(dum_day_xts_rid)
```

```{r}
# df <- cbind(vendite_r1, dum_day_xts)
# head(df)
```

```{r}
df <- cbind(vendite_r1, dum_day_xts_rid)
head(df)
write.zoo(df, file="..\\Dati aggiuntivi\\Dati CV_Arima\\df_123.csv", sep=",")
```

### Partizionamento del dataset

```{r}
# Divisione training-test set
train_date <- nrow(df) *0.8
train_temp <- df[1:train_date,]
test <- df[-c(1:train_date),] # Usare alla fine
```

```{r}
# Training - validation set 
train_date_rid <- nrow(train_temp)*0.9
train <- train_temp[1:train_date_rid,]
validation <- train_temp[-c(1:train_date_rid),]
rm(list="train_temp")
```

# Stazionarietà della serie storica

```{r}
# Intera serie storica
autoplot(train[,1])
```

La serie storica sembra non avere una tendenza di medio/lungo periodo a crescere o scendere (trend). Valutiamo l'andamento della funzione di autocorrelazione (totale e parziale)

```{r}
tsdisplay(train[,1], lag.max = 49)
```

ACF risulta avere ritardi significativi che **decadono a zero molto lentamente**, sintomo di una non stazionarietà della serie storica. Notiamo come i ritardi maggiormente significativi sono quelli ai **ritardi stagionali** multipli di 7.

```{r}
#Ljung-Box test
# (a non-stationary signal will have a low p-value)

lag.length = 25
Box.test(train[,1], lag=lag.length, type="Ljung-Box")

```

Il test di Ljung-Box conferma l'**ipotesi di non stazionarietà.**

La non stazionarietà potrebbe però essere dovuta alla **presenza di stagionalità** nella serie storica:

```{r}
# Augmented Dickey–Fuller (ADF) t-statistic test for unit root
options(warn=-1)
require(tseries)

adf.test(train[,1])
```

Come effettivamente viene suggerito dal **test di Dickey Fuller** (valuta la presenza di radici unitarie)

### Differenza stagionale

```{r}
diff7 <- diff(train[,1], 7)
tsdisplay(diff7, lag.max = 49)
```

```{r}
lag.length = 25
Box.test(diff7, lag=lag.length, type="Ljung-Box")
rm(list="diff7")
```

Il test indica che **è ancora presente correlazione seriale**. Notiamo però come la ACF, nei primi 25 ritardi, abbia solamente il settimo ritardo significativo, mentre ora la PACF tende a zero molto più lentamente rispetto a prima (con ritardi particolarmente significativi ai ritardi stagionali multipli di 7).

Tutto questo probabilmente è dovuto al fatto che nella serie storica è presente una stagionalità **multipla**, nello specifico una stagionalità a 7 giorni e una stagionalità a 365 giorni.

# Identificazione del modello

In questa fase cercheremo di individuare un modello ARIMA adatto a modellare i nostri dati. Nei primi 3 modelli verrà modellata la stagionalità a 7 giorni attraverso variabili dummy, mentre nel 4 modello introdurremmo anche variabili che modellino una stagionalità a 365 giorni.

## Modello1

-   Componente AR stagionale di ordine 1:

-   Componente MA stagionale di ordine 1:

-   Componente MA non stagionale di ordine 2

-   Dummy stagionali come regressori esterni

-   Costante inclusa

```{r}
mod1 <- Arima(y = train$vendite_r1,
              order = c(0, 0, 2),
              list(order = c(1, 0, 1), period = 7),
              xreg = train[, -1],
              include.constant = TRUE,
              )
```

### Diagnostica:

```{r}
summary(mod1)
```

```{r}
tsdisplay(mod1$residuals) 
```

```{r}
checkresiduals(mod1, test = FALSE)
```

```{r}
checkresiduals(mod1, test = "LB", lag = 25, plot = FALSE)
```

```{r}
pars_test(mod1$coef, mod1$var.coef)
```

I parametri che **risultano essere significativi**, ad un livello $\alpha = 0.05$ , sono:

-   MA(1): *p-value:* $0.000$

-   MA(2): *p-value:* $0.000$

-   SAR(1)[7]: *p-value:* $0.000$

-   SMA(1)[7]: *p-value:* $0.000$

-   Inercetta: *p-value:* $0.000$

-   Giorno_Saturday *p-value:* $0.001$

-   Giorno_Sunday *p-value:* $0.002$

-   Giorno_Friday: *p-value:* $0.000$

Mentre quelle che **non risultano essere significativi**:

-   Giorno_Thursday *p-value:* $0.086$

-   Giorno_Tuesday *p-value:* $0.73$

-   Giorno_Wednesday *p-value:* $0.085$

Risultano essere i giorni della settimana **non-weekend**, ovvero tutti i giorni che hanno una **media simile** alla variabile dummy esclusa (Monday)

**L'AIC** risulta essere pari a : $7332.05$

L'errore sul training set **MAE** risulta pari a $2049.89$ mentre l'**RMSE** pari a: $3047.18$

Il **Box-Ljung test** (*p-value* = $0.002735$ ) ci indica che i residui presentano ancora auto-correlazione seriale.

### Modello1 ridotto

Ristimo il modello togliendo tutte le variabili non significative:

```{r}
mod1_rid <- Arima(y = train$vendite_r1,
              order = c(0, 0, 2),
              list(order = c(1, 0, 1), period = 7),
              xreg = train[, -c(1,5,6,7)],
              include.constant = TRUE,
              )
```

```{r}
summary(mod1_rid)
```

```{r}
checkresiduals(mod1_rid, test = FALSE)
```

```{r}
checkresiduals(mod1_rid, test = "LB", lag = 25, plot = FALSE)
```

```{r}
pars_test(mod1_rid$coef, mod1_rid$var.coef)
```

Le variabili considerate ora risultano essere tutte significative.

```{r}
# Fit prime 7 settimane
plot(train[1:49,1], 
     col = "blue", lwd=0.5, 
     main = "Fitted Values")
lines(xts(mod1_rid$fitted[1:49], order.by = index(train[1:49])), col="red", lwd=3)
```

Notiamo come i picchi stagionali a 7 giorni vengono modellati bene, mentre gli altri comportamenti non vengono ben interpretati dal modello

### Previsioni

```{r}
# Al momento vengono fatte previsioni 44 passi in avanti (lunghezza del validation set)
pred_mod1 <- forecast(mod1_rid, h = 44, 
                      level = 95,
                      xreg = validation[, -c(1,5,6,7)])
```

```{r}
autoplot(pred_mod1)
```

```{r}
plot(validation[,1], 
     col = "blue", lwd=0.5, 
     ylim = c(min(pred_mod1$lower), max(pred_mod1$upper)), main = "Predictions")
lines(xts(pred_mod1$mean, order.by = index(validation)), col="red", lwd=3)

```

```{r}
mape(validation[,1], xts(pred_mod1$mean, order.by = index(validation)))
```

```{r}
mae(validation[,1], xts(pred_mod1$mean, order.by = index(validation)))
```

```{r}
rmse(validation[,1], xts(pred_mod1$mean, order.by = index(validation)))
```

```{r}
err_plot(validation[,1], xts(pred_mod1$mean, order.by = index(validation)))
```

Sono state effettuate 44 previsioni con il modello considerato e sono state confrontate con il validation set.

Il MAE risulta pari a $2585.921$, mentre l'RMSE risulta pari $3805.724$. Se confrontiamo tali risultati con gli errori riscontrati sul training set, notiamo come è stato evitato il fenomeno di overfitting, anche se gli errori di previsioni (sia sul training che sul validation) rimangono comunque notevoli.

## Modello2

-   Componente AR stagionale di ordine 1:

-   Componente MA stagionale di ordine 1:

-   **Componente MA non stagionale di ordine 2**

-   **Componente AR non stagionle di ordine 5**

-   Dummy stagionali

-   Costante non inclusa

```{r}
mod2 <- Arima(y = train$vendite_r1,
              order = c(5, 0, 2),
              list(order = c(1, 0, 1), period = 7),
              xreg = train[, -1],
              include.constant = TRUE,
              )
```

### Diagnostica

```{r}
summary(mod2)
```

```{r}
tsdisplay(mod2$residuals) 
```

```{r}
checkresiduals(mod2, test = FALSE)
```

```{r}
checkresiduals(mod2, test = "LB", lag = 25, plot = FALSE)
```

```{r}
pars_test(mod2$coef, mod2$var.coef)
```

I parametri che **risultano essere significativi**, ad un livello $\alpha = 0.05$ , sono:

-   AR(1): *p-value:* $0.0000$

-   AR(2): *p-value:* $0.011$

-   MA(1): *p-value:* $0.000$

-   SAR(1)[7]: *p-value:* $0.000$

-   SMA(1)[7]: *p-value:* $0.000$

-   Intercetta: *p-value:* $0.000$

-   Giorno_Saturday *p-value:* $0.000$

-   Giorno_Sunday *p-value:* $0.000$

-   Giorno_Friday *p-value:* $0.000$

Mentre quelle che **non risultano essere significativi**:

-   AR(3): *p-value:* $0.532$

-   AR(4): *p-value:* $0.515$

-   AR(5): *p-value:* $0.396$

-   MA(2): *p-value:* $0.068$

-   Giorno_Thursday *p-value:* $0.120$

-   Giorno_Tuesday *p-value:* $0.733$

-   Giorno_Wednesday *p-value:* $0.097$

**L'AIC** risulta essere pari a : $7325.11$

L'errore sul training set **MAE** risulta pari a $2011.298$ mentre l'**RMSE** pari a: $2980.188$

Il **Box-Ljung test** (*p-value* = $0.0377$ ) ci indica che i residui presentano ancora auto-correlazione seriale.

### Modello2 ridotto

Ristimiamo il modello togliendo le i regressori **stagionali** non significativi, mentre i parametri AR e MA che non sono risultati significativi verranno tolti nel *modello3*:

```{r}
mod2_rid <- Arima(y = train$vendite_r1,
              order = c(5, 0, 2),
              list(order = c(1, 0, 1), period = 7),
              xreg = train[, -c(1,5,6,7)],
              include.constant = TRUE,
              )
```

```{r}
summary(mod2_rid)
```

```{r}
tsdisplay(mod2_rid$residuals) 
```

```{r}
checkresiduals(mod2_rid, test = FALSE)
```

```{r}
checkresiduals(mod2_rid, test = "LB", lag = 25, plot = FALSE)
```

```{r}
pars_test(mod2_rid$coef, mod2_rid$var.coef)
```

Le dummy stagionali ora risultano essere tutte significative, come ci aspettavamo. I parametri AR e MA non significativi verranno tolti nel prossimo modello, in quanto determinano anche un cambiamento nel comportamento dei residui che valuteremo successivamente. Procediamo quindi con il fit sul validation set.

```{r}
plot(train[1:49,1], 
     col = "blue", lwd=0.5, 
     main = "Fitted Values")
lines(xts(mod2_rid$fitted[1:49], order.by = index(train[1:49])), col="red", lwd=2.5)
```

Anche in questo caso il modello riesce a spiegare bene i comportamenti stagionali a 7 giorni, ma per i comportamenti non stagionali l'errore, anche se notiamo qualche piccolo miglioramento, rimane comunque notevole.

### Previsioni

```{r}
# Al momento vengono fatte previsioni 44 passi in avanti (lunghezza del validation set)
pred_mod2 <- forecast(mod2_rid, h = 44, 
                      level = 95,
                      xreg = validation[, -c(1,5,6,7)])
```

```{r}
autoplot(pred_mod2)
```

```{r}
plot(validation[,1], 
     col = "blue", lwd=0.5, 
     ylim = c(min(pred_mod2$lower), max(pred_mod2$upper)), main = "Fitted Value")
lines(xts(pred_mod2$mean, order.by = index(validation)), col="red", lwd=3)

```

```{r}
mape(validation[,1], xts(pred_mod2$mean, order.by = index(validation)))
```

```{r}
mae(validation[,1], xts(pred_mod2$mean, order.by = index(validation)))
```

```{r}
rmse(validation[,1], xts(pred_mod2$mean, order.by = index(validation)))
```

```{r}
err_plot(validation[,1], xts(pred_mod2$mean, order.by = index(validation)))
```

Sono state effettuate 44 previsioni con il modello considerato e sono state confrontate con il validation set.

Il MAE risulta pari a $2604.205$, mentre l'RMSE risulta pari $2604.205$. Se confrontiamo tali risultati con gli errori riscontrati sul training set, notiamo come è stato evitato il fenomeno di overfitting, anche se gli errori di previsioni (sia sul training che sul validation) rimangono comunque notevoli. Infine, nel complesso, non viene notato nessun miglioramento rispetto agli errori del modello1.

## Modello3

In questo modello andiamo ad escludere i parametri autoregressivi e a media mobile che nel modello 2 non sono risultati essere significativi. Nello specifico vengono considerati:

-   Componente AR stagionale di ordine 1:

-   Componente MA stagionale di ordine 1:

-   **Componente MA non stagionale di ordine 3**

-   **Componente AR non stagionale di ordine 4** (togliamol'ultimo coefficiente autoregressivo per valutare se il terzo e il quarto diventano significativi. Nel caso non lo fossero verranno omessi in un eventuale *mod3_rid*)

-   Dummy come regressori esterni (solo quelle risultate significative)

-   Costante inclusa

```{r}
mod3 <- Arima(y = train$vendite_r1,
              order = c(4, 0, 2),
              list(order = c(1, 0, 1), period = 7),
              xreg = train[, -c(1,5,6,7)],
              include.constant = TRUE,
              )
```

### Diagnostica

```{r}
summary(mod3)
```

```{r}
tsdisplay(mod3$residuals) 
```

```{r}
checkresiduals(mod3, test = FALSE)
```

```{r}
checkresiduals(mod3, test = "LB", lag = 25, plot = FALSE)
```

```{r}
pars_test(mod3$coef, mod3$var.coef)
```

I parametri che **risultano essere significativi**, ad un livello $\alpha = 0.05$ , sono:

-   AR(1): *p-value:* $0.0000$

-   AR(2): *p-value:* $0.000$

-   AR(3): *p-value:* $0.000$

-   MA(1): *p-value:* $0.000$

-   MA(2): *p-value:* $0.000$

-   SMA(1)[7]: *p-value:* $0.023$

-   Giorno_Friday *p-value:* $0.000$

-   Giorno_Saturday *p-value:* $0.000$

-   Giorno_Sunday *p-value:* $0.000$

Mentre quelle che **non risultano essere significativi**:

-   SAR(1)[7]: *p-value:* $0.425$

-   AR(4): *p-value:* $0.156$

**L'AIC** risulta essere pari a : \$7335.86 \$

L'errore sul training set **MAE** risulta pari a $2070.51$ mentre l'**RMSE** pari a: $3053.25$

Il **Box-Ljung test** (*p-value* = $0.0006037$ ) ci indica che questo modello presenta residui auto-correlati

Tale problema di autocorrelazione, potrebbe essere indotto dal fatto che non stiamo modellando la stagionalità a 365 giorni, la quale verrà inclusa nel successivo modello attraverso delle variabili dummy atte a modellare eventi annuali.

### Modello3 ridotto

Andiamo a togliere il parametro autoregressivo di ordine 4 mentre lasciamo il parametro autoregressivo stagionale. Nel caso non fosse ancora non significativo, si procederà ad ascludere anche

```{r}
mod3_rid <- Arima(y = train$vendite_r1,
              order = c(3, 0, 2),
              list(order = c(1, 0, 1), period = 7),
              xreg = train[, -c(1,5,6,7)],
              include.constant = TRUE,
              )
```

```{r}
summary(mod3_rid)
```

```{r}
tsdisplay(mod3_rid$residuals) 
```

```{r}
checkresiduals(mod3_rid, test = FALSE)
```

```{r}
checkresiduals(mod3_rid, test = "LB", lag = 25, plot = FALSE)
```

```{r}
pars_test(mod3_rid$coef, mod3_rid$var.coef)
```

Il parametro autoregressivo stagionale risulta essere ora significativo. Procediamo quindi con il fit sul validation

```{r}
plot(train[1:49,1], 
     col = "blue", lwd=0.5, 
     main = "Fitted Values")
lines(xts(mod3$fitted[1:49], order.by = index(train[1:49])), col="red", lwd=2.5)
```

### Previsioni

```{r}
# Al momento vengono fatte previsioni 44 passi in avanti (lunghezza del validation set)
pred_mod3 <- forecast(mod3_rid, h = 44, 
                      level = 95,
                      xreg = validation[, -c(1,5,6,7)])
```

```{r}
autoplot(pred_mod3)
```

```{r}
plot(validation[,1], 
     col = "blue", lwd=0.5, 
     ylim = c(min(pred_mod3$lower), max(pred_mod3$upper)), main = "Fitted Value")
lines(xts(pred_mod3$mean, order.by = index(validation)), col="red", lwd=3)

```

```{r}
mape(validation[,1], xts(pred_mod3$mean, order.by = index(validation)))
```

```{r}
mae(validation[,1], xts(pred_mod3$mean, order.by = index(validation)))
```

```{r}
rmse(validation[,1], xts(pred_mod3$mean, order.by = index(validation)))
```

```{r}
err_plot(validation[,1], xts(pred_mod3$mean, order.by = index(validation)))
```

Sono state effettuate 44 previsioni con il modello considerato e sono state confrontate con il validation set.

Il MAE risulta pari a $2618.055$, mentre l'RMSE risulta pari $3822.795$. Se confrontiamo tali risultati con gli errori riscontrati sul training set, notiamo come è stato evitato il fenomeno di overfitting, anche se gli errori di previsioni (sia sul training che sul validation) rimangono comunque notevoli. Infine, nel complesso, viene notato un peggioramento rispetto agli errori del modello2.

### Considerazioni sui primi tre modelli

I primi tre modelli considerati presentano svariati problemi:

-   Tutti i modelli presentano residui autocorrelati, come suggerito dal test di Ljung-Box il quale ci indica che molta informazione è ancora inclusa all'interno dei residui.

-   Tutti i modelli presentano alti valori sia di MAE che di RMSE.

-   Osservando i fit, sia sul training che sul test, sembra che la stagionalità a 7 giorni venga ben interpretata.

Tali problemi sono dovuti principalmente al fatto che non stiamo modellando la stagionalità annuale del modello (i.e.: Festività quali Natale, Ferragosto ecc..) con conseguenti stime pessime per tali andamenti.

## Modello 4 SARIMAX

Consideriamo quindi un modello SARIMAX, dove:

-   Componenti ARIMA: consideriamo quella del **modello3** (dove i parametri risultavano tutti signiticativi) SARIMA(4,0,2)(1,0,1)[7]

-   Stagionalità settimanale: dummy **giorni settimanali** (Martedì-Domenica, Lunedì sempre escluso)

-   Stagionalità annuale: variabili dummy per modellare tutti quegli andamenti che si riferiscono a stagionalità annuali: Natale, Halloween, Ferragosto ecc...

-   Altri regressori: i.e. costo del riscaldamento in litri, precipitazioni giornaliere ecc..

-   Costante INCLUSA

### Pre-processing

```{r}
#Stagionalità annuale
fest <- read_xlsx("..\\Dati aggiuntivi\\fest.xlsx", col_types = NULL)

str(fest)
```

```{r}
# Unisco al df contenenti le dummy settimanali con quello contenenti le dummy annuali
xreg <-cbind(dum_day_rid, fest)
xreg <- subset(xreg, select = -c(date))
head(xreg)
```

```{r}
r1$Pioggia[r1$Pioggia==''] <- "False"
```

```{r}
require(fastDummies)
dum_pioggia <- r1[, c("data", "Pioggia")]
dum_pioggia[,"Pioggia"] <- as.factor(dum_pioggia$Pioggia)
dum_pioggia <- dummy_cols(dum_pioggia, select_columns = c("Pioggia"), 
                      remove_first_dummy = TRUE, 
                      remove_selected_columns = TRUE)
```

```{r}
xreg$Riscaldamento <- r1$GASOLIO_RISCALDAMENTO.LITRO
xreg$Pioggia_True <- dum_pioggia$Pioggia_True
```

```{r}
xreg <- xts(xreg[, -1], xreg$data)
```

```{r}
colnames(xreg)
dim(xreg)
```

```{r}
df <- cbind(vendite_r1, xreg)
head(df)
write.zoo(df, file="..\\Dati aggiuntivi\\Dati CV_Arima\\df_4.csv", sep=",")
```

```{r}
colnames(df)
dim(df)
```

### Partizionamento del dataset

Rifaccio la divisione trainin/validation/test set con il dataset xreg appena creato.

```{r}
# Divisione training-test set
train_date <- nrow(df) *0.8
train_temp <- df[1:train_date,]
test <- df[-c(1:train_date),] # Usare alla fine
```

```{r}
# Training - validation set 
train_date_rid <- nrow(train_temp)*0.9
train<- train_temp[1:train_date_rid,]
validation<- train_temp[-c(1:train_date_rid),]
```

### Stima del modello

```{r}
mod4 <- Arima(y = train$vendite_r1,
              order = c(3, 0, 2),
              list(order = c(1, 0, 1), period = 7),
              xreg = train[, -1],
              include.constant = TRUE,
              )
```

```{r}
summary(mod4)
```

```{r}
pars_test(mod4$coef, mod4$var.coef)
```

Come già riscontrato in precedenza le variabili che modellano i giorni della settimana, risultano essere non significative:

-   Giorno_Thursday *p-value:* $0.265$

-   Giorno_Tuesday *p-value:* $0.693$

-   Giorno_Wednesday *p-value:* $0.279$

Cominciamo quindi togliendo quelle.

```{r}
mod4_rid1 <- Arima(y = train$vendite_r1,
              order = c(3, 0, 2),
              list(order = c(1, 0, 1), period = 7),
              xreg = train[, -c(1,5,6,7)],
              include.constant = TRUE,
              )
```

```{r}
summary(mod4_rid1)
```

```{r}
pars_test(mod4_rid1$coef, mod4_rid1$var.coef)
```

Le variabili che risultano essere maggiormente non significative sono:

-   dec24 *p-value:* $0.29$ 8

-   jun2 *p-value:* $0.31$ 21

-   martgrasso *p-value:* $0.81$

Ristiamo il modello togliendo le variabili maggiormente non significative

```{r}
mod4_rid2<- Arima(y = train$vendite_r1,
              order = c(3, 0, 2),
              list(order = c(1, 0, 1), period = 7),
              xreg = train[, -c(1,5,6,7,8,21,22)],
              include.constant = TRUE,
              )
```

```{r}
summary(mod4_rid2)
```

```{r}
pars_test(mod4_rid2$coef, mod4_rid2$var.coef)
```

Le uniche due variabile , con un $\alpha = 0.05$, non risultano significative sono *eastermon* e *jan 6* con un *p-value* pari a $0.1055$ e $0.269$. Escludiamo quindi tali variabile e ristiamo il modello.

```{r}
mod4_rid3<- Arima(y = train$vendite_r1,
              order = c(3, 0, 2),
              list(order = c(1, 0, 1), period = 7),
              xreg = train[, -c(1,5,6,7,8,12,16,21,22)],
              include.constant = TRUE,
              )
```

```{r}
summary(mod4_rid3)
```

```{r}
pars_test(mod4_rid3$coef, mod4_rid3$var.coef)
```

Ora tutte le variabili risultano essere statisticamente significative. Procediamo con la diagnostica del modello.

#### Diagnostica

```{r}
tsdisplay(mod4_rid3$residuals) 
```

```{r}
checkresiduals(mod4_rid3, test = FALSE)
```

```{r}
checkresiduals(mod4_rid3, test = "LB", lag = 25, plot = FALSE)
```

**L'AIC** risulta essere pari a : $7117.93$

L'errore sul training set **MAE** risulta pari a $1705.291$ mentre l'**RMSE** pari a: $2215.425$

Il **Box-Ljung test** (*p-value* = $0.001$ ) ci indica che i residui presentano ancora auto-correlazione seriale.

Per quanto riguarda il fit del modello, possiamo notare come ci sia stato un netto miglioramento delle performance rispetto ai precedenti modelli. Permangono comunque ancora problemi di autocorrelazione, anche se osservando il grafico dell'ACF dei residui, le correlazioni che fuoriescono dalle bande di confidenza risultano comunque essere poche.

```{r}
plot(train[1:49,1], 
     col = "blue", lwd=0.5, 
     main = "Fitted Values")
lines(xts(mod4_rid3$fitted[1:49], order.by = index(train[1:49])), col="red", lwd=2.5)
```

### Previsioni

```{r}
# Al momento vengono fatte previsioni 44 passi in avanti (lunghezza del validation set)
pred_mod4 <- forecast(mod4_rid3, h = 44, 
                      level = 95,
                      xreg = validation[, -c(1,5,6,7,8,12,16,21,22)])
```

```{r}
autoplot(pred_mod4)
```

```{r}
plot(validation[,1], 
     col = "blue", lwd=0.5, 
     ylim = c(min(pred_mod4$lower, min(validation[,1])), max(pred_mod4$upper, max(validation[,1]))), 
     main = "Fitted Value")
lines(xts(pred_mod4$mean, order.by = index(validation)), col="red", lwd=3)

```

```{r}
mape(validation[,1], xts(pred_mod4$mean, order.by = index(validation)))
```

```{r}
mae(validation[,1], xts(pred_mod4$mean, order.by = index(validation)))
```

```{r}
rmse(validation[,1], xts(pred_mod4$mean, order.by = index(validation)))
```

```{r}
err_plot(validation[,1], pred_mod4$mean)
```

Come precedentemente accennato, le previsioni anche sul validation set migliorano, attenstandosi su un MAE di $2091$ rispetto ad un MAE di $2618$ del modello3.

# Evaluation: Confronto forecasting performance dei modelli

## Scelta misura di *forecasting accuracy*

Al fine di confrontare i diversi modelli definiti precedentemente è importante valutare le performance in termini forecasting accuracy. Prima di definire la procedura di calcolo della forecasting accuracy è importante selezionare la propria misura di accuratezza.

Si sceglie di utilizzare due misure di accuratezza (**MAE, RMSE e MSE**) di tipo **scale-dependent** perchè:

-   Misure di accuratezza basate su percentage errors e scaled errors (unit-free) sono indicate per comparare le performance di forecasting tra data set diversi

-   Errori di tipo scale-dependent sono nella stessa scala dei dati, ma in questo caso non è un problema

-   Si evitano tutte le problematiche relative alle misure di percentage errors legate:

    -   al fatto che l'errore viene diviso per il valore dell'osservazione (valori infiniti per y che tende a 0)

    -   penalità maggiori per errori negativi piuttosto che quelli positivi

## Procedura di *Cross-Validation* con *rolling forecasting origin*

Effettuo la procedura di *Time-Series Cross Validation* o *Evaluating on a Rolling Forecasting Origin* al fine di:

-   Confrontare i diversi modelli in termini di Performance di Forecasting

-   Potera allenare i modelli sull'intero dataset e non perdere i dati del test set (essendo questo già piccolo)

-   Ottenere comunque due misure di performarmance di accuratezza di forecasting accuracy

-   Determino la forecasting accuracy (come MAE/RMSE/MSE) per k-step avanti dove k (chiamato h, orizzonte, nella funzione `tsCV()`) sarà il mio orizzonte di previsione nel periodo covid

    -   Confrontare l'andamento dei diversi modelli all'aumentare degli step ci consentirà di selezionare

-   Parametri di cross-validation -\> Scelgo come tipologia di Time Series Cross Validation quella **Constant Holdout**

    -   Scelgo arbitrariamente una finestra iniziale (**fixed origin**) di training (il numero minimo di osservazioni necessario a stimare il modello) come 60 -\> parametro `initial`

    -   **Non-Constant Holdout** -\> in modo da utilizzare tutti i dati per il training (altrimenti il training si fermerebbe all'osservazione n-h)

    -   **Non-Constant In-Sample -\>** Non impostiamo il parametro `window`, che altrimenti andrebbe a settare un dimensione fissata del training set e quindi una moving window

### Load

```{r}
# df per i modelli: 1,2,3
df<- read.zoo("..\\Dati aggiuntivi\\Dati CV_Arima\\df_123.csv", index.column = 1, sep = ",", header = TRUE)
df<- as.xts(df[,-c(5,6,7)])
head(df)
```

```{r}
# df per il modello 4
df_x<- read.zoo("..\\Dati aggiuntivi\\Dati CV_Arima\\df_4.csv", index.column = 1, sep = ",", header = TRUE)
df_x<- as.xts(df_x[,-c(5,6,7,8,12,16,21,22)])
head(df_x)
```

### Test su Mod1

```{r}
start.time <- Sys.time()
print(start.time)
# Definisco la forecast-function

f_mod1 <- function(x, h, xreg, newxreg) { 
  forecast(Arima(x,
                 order = c(0, 0, 2),
                 seasonal = list(order = c(1, 0, 1), period = 7),
                 xreg = xreg,
                 include.constant = TRUE
                 ),
           h = h,
           xreg=newxreg)
}


xreg <- df[, -1]

initial = 90 
e <- tsCV(y = df$vendite_r1, forecastfunction = f_mod1, h=90, xreg=xreg, initial = initial)
e <- tail(e, n = -initial)

end.time <- Sys.time()
print(end.time)
time.taken <- end.time - start.time
print(time.taken)

#print(e)
#sqrt(mean(e^2, na.rm=TRUE))
```

```{r}
print(nrow(df))
print(nrow(e)+ initial)

# Posso osservare dal print della coda della matrice degli errori come siano presenti NA, questo conferma che tsCV() effettua CV con Non-Constant Holdout
#print(tail(e))
```

```{r}
#print(head(e, 5))
print("MSE:")
MSE_mod1 <- colMeans(e^2, na.rm = TRUE)
print(MSE_mod1)
print("RMSE:")
RMSE_mod1 <- sqrt(colMeans(e^2, na.rm = TRUE))
print(RMSE_mod1)
print("MAE:")
MAE_mod1 <- colMeans(abs(e), na.rm = TRUE)
print(MAE_mod1)

data.frame(h = 1:90, MSE = RMSE_mod1) %>%
  ggplot(aes(x = h, y = MSE)) + geom_point()
```

Ora stimo il modello nella sua interezza e confronto RMSE ottenuto dai residui con quello ottenuto con CV:

```{r}
mod1 <- Arima(y = df$vendite_r1,
              order = c(0, 0, 2),
              list(order = c(1, 0, 1), period = 7),
              xreg = df[, -1],
              include.constant = TRUE,
              )
summary(mod1)
```

-   Come atteso l'RMSE in previsione è sempre maggiore di quello ottenuto sui residui di trainin (medi primo allenamento del modello)

### Confronto tra i modelli

**Cross-Validation**

```{r}

# Calcolo tempo di computazione
start.time <- Sys.time()
print(start.time)

# Definisco la forecast-function per i diversi modelli

#1_ARIMA
f_mod1 <- function(x, h, xreg, newxreg) { 
  forecast(Arima(x,
                 order = c(0, 0, 2),
                 seasonal = list(order = c(1, 0, 1), period = 7),
                 xreg = xreg,
                 include.constant = FALSE
                 ),
           h = h,
           xreg=newxreg)
}

#2_ARIMA
f_mod2 <- function(x, h, xreg, newxreg) { 
  forecast(Arima(x,
                 order = c(5, 0, 2),
                 seasonal = list(order = c(1, 0, 1), period = 7),
                 xreg = xreg,
                 include.constant = TRUE
                 ),
           h = h,
           xreg=newxreg)
}

#3_ARIMA
f_mod3 <- function(x, h, xreg, newxreg) { 
  forecast(Arima(x,
                 order = c(3, 0, 2),
                 seasonal = list(order = c(1, 0, 1), period = 7),
                 xreg = xreg,
                 include.constant = TRUE
                 ),
           h = h,
           xreg=newxreg)
}
#4_SARIMAX
f_mod4 <- function(x, h, xreg, newxreg) { 
  forecast(Arima(x,
                 order = c(3, 0, 2),
                 seasonal = list(order = c(1, 0, 1), period = 7),
                 xreg = xreg,
                 include.constant = TRUE
                 ),
           h = h,
           xreg=newxreg)
}

# Parametri di cross-validation globali
h = 90
initial = 60

# Stima degli errori di previsione con CV

xreg1 <- df[, -1]
e1 <- tsCV(y = df$vendite_r1, forecastfunction = f_mod1, h=h, xreg=xreg1, initial = initial)
e1 <- tail(e1, n = -initial)

xreg2 <- df[, -1]
e2 <- tsCV(y = df$vendite_r1, forecastfunction = f_mod2, h=h, xreg=xreg2, initial = initial)
e2 <- tail(e2, n = -initial)

xreg3 <- df[, -1]
e3 <- tsCV(y = df$vendite_r1, forecastfunction = f_mod3, h=h, xreg=xreg3, initial = initial)
e3 <- tail(e3, n = -initial)

# Runna il preprocessing nella sezione del modello 4 (df_reg) !
xreg4 <- df_x[, -1]
e4 <- tsCV(y = df_x$vendite_r1, forecastfunction = f_mod4, h=h, xreg=xreg4, initial = initial)
e4 <- tail(e4, n = -initial)




end.time <- Sys.time()
print(end.time)
time.taken <- end.time - start.time
print(time.taken)
```

**Prova correzione**

```{r}

# Calcolo tempo di computazione
start.time <- Sys.time()
print(start.time)

# Definisco la forecast-function per i diversi modelli

#1_ARIMA
f_mod1 <- function(x, h, xreg, newxreg) { 
  forecast(Arima(x,
                 order = c(0, 0, 2),
                 seasonal = list(order = c(1, 0, 1), period = 7),
                 xreg = xreg,
                 include.constant = FALSE
                 ),
           h = h,
           xreg=newxreg)
}

#2_ARIMA
f_mod2 <- function(x, h, xreg, newxreg) { 
  forecast(Arima(x,
                 order = c(5, 0, 2),
                 seasonal = list(order = c(1, 0, 1), period = 7),
                 xreg = xreg,
                 include.constant = TRUE
                 ),
           h = h,
           xreg=newxreg)
}

#3_ARIMA
f_mod3 <- function(x, h, xreg, newxreg) { 
  forecast(Arima(x,
                 order = c(3, 0, 2),
                 seasonal = list(order = c(1, 0, 1), period = 7),
                 xreg = xreg,
                 include.constant = TRUE
                 ),
           h = h,
           xreg=newxreg)
}
#4_SARIMAX
f_mod4 <- function(x, h, xreg, newxreg) { 
  forecast(Arima(x,
                 order = c(3, 0, 2),
                 seasonal = list(order = c(1, 0, 1), period = 7),
                 xreg = xreg,
                 include.constant = TRUE
                 ),
           h = h,
           xreg=newxreg)
}

# Parametri di cross-validation globali
h = 42 # 6 settimane
initial = 126 # 3 volte l'orizzonte

# Stima degli errori di previsione con CV

xreg1 <- df[, -1]
e1 <- tsCV(y = df$vendite_r1, forecastfunction = f_mod1, h=h, xreg=xreg1, initial = initial)
e1 <- tail(e1, n = -initial)

xreg2 <- df[, -1]
e2 <- tsCV(y = df$vendite_r1, forecastfunction = f_mod2, h=h, xreg=xreg2, initial = initial)
e2 <- tail(e2, n = -initial)

xreg3 <- df[, -1]
e3 <- tsCV(y = df$vendite_r1, forecastfunction = f_mod3, h=h, xreg=xreg3, initial = initial)
e3 <- tail(e3, n = -initial)

# Runna il preprocessing nella sezione del modello 4 (df_reg) !
xreg4 <- df_x[, -1]
e4 <- tsCV(y = df_x$vendite_r1, forecastfunction = f_mod4, h=h, xreg=xreg4, initial = initial)
e4 <- tail(e4, n = -initial)




end.time <- Sys.time()
print(end.time)
time.taken <- end.time - start.time
print(time.taken)
```

**Funzione grezza, applicazione di eventuali modifiche**

```{r}
tsCV_1 <- function(y, forecastfunction, h = 1, window = NULL, xreg = NULL, 
    initial = 0, ...) {
    y <- as.ts(y)
    n <- length(y)
    e <- ts(matrix(NA_real_, nrow = n, ncol = h))
    if (initial >= n) 
        stop("initial period too long")
    tsp(e) <- tsp(y)
    if (!is.null(xreg)) {
        xreg <- ts(as.matrix(xreg))
        if (NROW(xreg) != length(y)) 
            stop("xreg must be of the same size as y")
        xreg <- ts(rbind(xreg, matrix(NA, nrow = h, ncol = NCOL(xreg))), 
            start = start(y), frequency = frequency(y))
    }
    if (is.null(window)) 
        indx <- seq(1 + initial, n - 1L)
    else indx <- seq(window + initial, n - 1L, by = 1L)
    for (i in indx) {
        y_subset <- subset(y, start = ifelse(is.null(window), 
            1L, ifelse(i - window >= 0L, i - window + 1L, stop("small window"))), 
            end = i)
        if (is.null(xreg)) {
            fc <- try(suppressWarnings(forecastfunction(y_subset, 
                h = h, ...)), silent = TRUE)
        }
        else {
            xreg_subset <- subset(xreg, start = ifelse(is.null(window), 
                1L, ifelse(i - window >= 0L, i - window + 1L, 
                  stop("small window"))), end = i)
            xreg_future <- subset(xreg, start = i + 1, end = i + 
                h)
            fc <- try(suppressWarnings(forecastfunction(y_subset, 
                h = h, xreg = xreg_subset, newxreg = xreg_future)), 
                silent = TRUE)
        }
        if (!is.element("try-error", class(fc))) {
            e[i, ] <- y[i + seq(h)] - fc$mean[seq(h)]
        }
    }
    if (h == 1) {
        return(e[, 1L])
    }
    else {
        colnames(e) <- paste("h=", 1:h, sep = "")
        return(e)
    }
}
```

**Accuratezze**

```{r}
RMSE_mod1 <- sqrt(colMeans(e1^2, na.rm = TRUE))
RMSE_mod2 <- sqrt(colMeans(e2^2, na.rm = TRUE))
RMSE_mod3 <- sqrt(colMeans(e3^2, na.rm = TRUE))
RMSE_mod4 <- sqrt(colMeans(e4^2, na.rm = TRUE))
#RMSE_mod6 <- sqrt(colMeans(e6^2, na.rm = TRUE))


# Zoom in
plot(1:42, RMSE_mod1, type="l", col=1, xlab="horizon", ylab="RMSE", ylim = c(2500,5000))
lines(1:42, RMSE_mod2, type="l",col=2)
lines(1:42, RMSE_mod3, type="l",col=3)
lines(1:42, RMSE_mod4, type="l",col=4)
legend("topleft",legend=c("1_ARIMA1","2_ARIMA2","3_ARIMA3","4_SARIMAX1"),col=1:4,lty=1)

# Zoom out
plot(1:42, RMSE_mod1, type="l", col=1, xlab="horizon", ylab="RMSE", ylim = c(2500,7000))
lines(1:42, RMSE_mod2, type="l",col=2)
lines(1:42, RMSE_mod3, type="l",col=3)
lines(1:42, RMSE_mod4, type="l",col=4)
legend("topleft",legend=c("1_ARIMA1","2_ARIMA2","3_ARIMA3","4_SARIMAX1"),col=1:4,lty=1)
```

**RMSE Medi**

```{r}
mean(RMSE_mod1)
mean(RMSE_mod2)
mean(RMSE_mod3)
mean(RMSE_mod4)
```

**Errori**

```{r}
e4
```
