---
title: "ARIMA - Ristorante1"
output:
  prettydoc::html_pretty:
    df_print: paged
    highlight: vignette
    theme: architect
    toc: yes
    toc_depth: 5
  beamer_presentation:
    colortheme: lily
    fig_caption: no
    fig_height: 6
    fig_width: 7
    fonttheme: structurebold
    theme: Hannover
    toc: yes
  html_document:
    df_print: paged
    toc: yes
    toc_depth: '5'
  pdf_document:
    toc: yes
    toc_depth: 5
  slidy_presentation:
    highlight: default
  ioslides_presentation:
    css:
    - css/fonts.css
    - css/custom.css
    - css/title-slide.css
    - css/slide-background.css
    includes:
      before_body: html/TimeSeriesAnalysis.html
    toc: yes
    transition: default
    widescreen: yes
course: Progetto Data Science Lab
---

```{r}
# Clean Workspace
rm(list=ls())
```

```{r setup, include=FALSE}
# Use 'verbatim = TRUE' as chunk option to show chunk code as is
require(knitr)
hook_source_def = knit_hooks$get('source')
knit_hooks$set(source = function(x, options){
  if (!is.null(options$verbatim) && options$verbatim){
    opts = gsub(",\\s*verbatim\\s*=\\s*TRUE\\s*", "", options$params.src)
    bef = sprintf('\n\n    ```{r %s}\n', opts, "\n")
    stringr::str_c(bef, paste(knitr:::indent_block(x, "    "), collapse = '\n'), "\n    ```\n")
  } else {
     hook_source_def(x, options)
  }
})
```

## Setting & Function

```{r}
set.seed(100)

# Setting librerie utili
# Package names
packages <- c("readxl",  "readr", "forecast", "dplyr", "ggplot2",
              "lubridate", "KFAS", "tseries", "xts", "fastDummies") 

# Install packages if not yet installed
installed_packages <- packages %in% rownames(installed.packages())
if (any(installed_packages == FALSE)) {
  install.packages(packages[!installed_packages])
}

# Packages loading
invisible(lapply(packages, library, character.only = TRUE))


# Setting working directory
working_dir = "C:/Users/marco/OneDrive/UNIMIB_DataScience/99-PROJECTS/DataScienceLab2022/Dati ristoranti"
setwd(working_dir)

# MAPE 
mape <- function(actual,pred){
  mape <- mean(abs((actual - pred)/actual))*100
  return (mape)
}

#MSE
rmse <- function(actual, pred){
  rmse <- sqrt(mean((actual - pred)^2))
  return (rmse)
}

# Significatività dei parametri
pars_test <- function(coef, var_coef){
  test <- (1-pnorm(abs(coef)/sqrt(diag(var_coef))))*2
  return(test)
}

# Grafico errore percentuale 
err_plot <- function(actual, pred){
  require(xts)
  err_perc <- ((actual - xts(pred, order.by = index(actual)))/(xts(actual, order.by = index(actual))))*100
  return(plot(err_perc, ylab="% errore", main="Errore percentuale di previsione"))

}
```

# Load data

```{r}
r1 <- read.csv(file.choose())
r1$data  <- parse_date(r1$data, "%Y-%m-%d", locale = locale("it"))
head(r1)
```

## Data preparation

```{r}
# ts vendite
vendite_r1 <- r1[, c(7,9)]
head(vendite_r1)
```

```{r}
str(vendite_r1)
```

```{r}
# Trasformo ts in oggetto xts
vendite_r1 <- as.xts(vendite_r1[,-1], order.by = vendite_r1[,1])
head(vendite_r1)
```

```{r}
plot(vendite_r1)
```

## Stagionalità

Confrontiamo la media degli incassi dei giorni feriali (non festivi) rispetto alla media del weekend (considero weekend Venerdì-Sabato-Domenica)

```{r}
# Media dei giorni feriali

feriali <- r1[r1$Weekend == 'False',c("data", "lordototale", "Giorno", "Festivo")]
feriali <- feriali[feriali$Festivo == "False",]
tapply(feriali$lordototale, feriali$Giorno, mean)
```

```{r}
# Media dei giorni "weekend"
weekend <- r1[r1$Weekend == 'True',c("data", "lordototale", "Giorno", "Festivo")]
# weekend <- weekend[weekend$Festivo == "False",]
tapply(weekend$lordototale, weekend$Giorno, mean)
```

```{r}
# Confronto media giorni lun-gio in base a se è festivo o meno
festivo_noweekend <- r1[r1$Weekend == 'False',c("data", "lordototale", "Giorno", "Festivo")]
tapply(festivo_noweekend$lordototale, festivo_noweekend$Festivo, mean)
```

```{r}
# Costruzione dummy per modellare stagionalità a 7 giorni

require('fastDummies')
dum_day <- r1[, c("data", "Giorno")]
dum_day[,"Giorno"] <- as.factor(dum_day$Giorno)
dum_day <- dummy_cols(dum_day, select_columns = c("Giorno"), 
                      remove_first_dummy = TRUE, 
                      remove_selected_columns = TRUE)
dum_day
```

```{r}
# Costruzione dummuy per weekend e festivi
dum_week <- r1[, c("data", "Festivo")]
dum_week[, "Festivo"] <- as.factor(dum_week$Festivo)
dum_week <- dummy_cols(dum_week, select_columns = "Festivo", 
                       remove_first_dummy = TRUE, 
                       remove_selected_columns = TRUE)
dum_week
```

```{r}
# xts object con tutte le variabili dummy
dum <- cbind(dum_day, dum_week)
dum <- xts(dum[, -1], dum$data)
dum <- subset(dum, select = -c(data))
rm(list=c("dum_day", "dum_week"))
head(dum)
```

```{r}
df <- cbind(vendite_r1, dum)
head(df)
```

### Partizionamento del dataset

```{r}
# Divisione training-test set
train_date <- nrow(df) *0.8
train_temp <- df[1:train_date,]
test <- df[-c(1:train_date),] # Usare alla fine
```

```{r}
# Training - validation set 
train_date_rid <- nrow(train_temp)*0.9
train <- train_temp[1:train_date_rid,]
validation <- train_temp[-c(1:train_date_rid),]
rm(list="train_temp")
```

# Stazionarietà della serie storica

```{r}
# Intera serie storica
autoplot(train[,1])
```

La serie storica sembra non avere una tendenza di medio/lungo periodo a crescere o scendere (trend). Valutiamo l'andamento della funzione di autocorrelazione (totale e parziale)

```{r}
tsdisplay(train[,1])
```

ACF risulta avere ritardi significativi che decadono a zero molto lentamente, sintomo di una non stazionarietà della serie storica. Notiamo come i ritardi maggiormente significativi sono quelli ai ritardi stagionali multipli di 7.

### Ljung-Box test

(a non-stationary signal will have a low p-value)

```{r}
lag.length = 25
Box.test(train[,1], lag=lag.length, type="Ljung-Box")

```

Il test di Ljung-Box conferma l'ipotesi di non stazionarietà.

La non stazionarietà potrebbe però essere dovuta alla presenza di stagionalità nella serie storica:

```{r}
# Augmented Dickey–Fuller (ADF) t-statistic test for unit root
options(warn=-1)
require(tseries)

adf.test(train[,1])
```

Come effettivamente viene suggerito dal test di Dickey Fuller (valuta la presenza di radici unitarie)

### Differenza stagionale

```{r}
diff7 <- diff(train[,1], 7)
tsdisplay(diff7)
```

```{r}
lag.length = 25
Box.test(diff7, lag=lag.length, type="Ljung-Box")
rm(list="diff7")
```

Il test indica che è ancora presente correlazione seriale. Notiamo però come la ACF, nei primi 25 ritardi, abbia solamente il settimo ritardo significativi, mentre ora la PACF tende a zero molto più lentamente rispetto a prima (con ritardi particolarmente significativi ai ritardi stagionali multipli di 7)

## Identificazione del modello

### Modello1

-   Componente AR stagionale: ACF presenta correlazione significativa al ritardo 7
-   Componente MA stagionale: PACF presenta correlazioni particolarmente significative ai riatdi multipli di 7
-   Componente MA non stagionale di ordine 2
-   Dummy come regressori esterni
-   Costante non inclusa

```{r}
mod1 <- Arima(y = train$vendite_r1,
              order = c(0, 0, 2),
              list(order = c(1, 0, 1), period = 7),
              xreg = train[, -1],
              include.constant = FALSE,
              )
```

#### Diagnostica:

```{r}
summary(mod1)
```

```{r}
tsdisplay(mod1$residuals) 
```

```{r}
pars_test(mod1$coef, mod1$var.coef)
```

```{r}
checkresiduals(mod1)
```

```{r}
lag.length = 25
Box.test(mod1$residuals, lag=lag.length, type="Ljung-Box")
```

```{r}
plot(train[1:28,1], 
     col = "blue", lwd=0.5, 
     main = "Fitted Values")
lines(xts(mod1$fitted[1:28], order.by = index(train[1:28])), col="red", lwd=2.5)
```

#### Previsioni

```{r}
# Al momento vengono fatte previsioni 44 passi in avanti (lunghezza del validation set)
pred_mod1 <- forecast(mod1, h = 44, 
                      level = 95,
                      xreg = validation[, -1])
```

```{r}
autoplot(pred_mod1)
```

```{r}
plot(validation[,1], 
     col = "blue", lwd=0.5, 
     ylim = c(min(pred_mod1$lower), max(pred_mod1$upper)), main = "Predictions")
lines(xts(pred_mod1$mean, order.by = index(validation)), col="red", lwd=3)

```

```{r}
mape(validation[,1], xts(pred_mod1$mean, order.by = index(validation)))
```

```{r}
rmse(validation[,1], xts(pred_mod1$mean, order.by = index(validation)))
```

```{r}
err_plot(validation[,1], xts(pred_mod1$mean, order.by = index(validation)))
```

### Modello2

-   Componente AR stagionale: ACF presenta correlazione significativa al ritardo 7
-   Componente MA stagionale: PACF presenta correlazioni particolarmente significative ai riatdi multipli di 7
-   Componente MA non stagionale di ordine 2
-   Componente AR non stagionle di ordine 5
-   Dummy come regressori esterni
-   Costante non inclusa

```{r}
mod2 <- Arima(y = train$vendite_r1,
              order = c(5, 0, 2),
              list(order = c(1, 0, 1), period = 7),
              xreg = train[, -1],
              include.constant = FALSE,
              )
```

#### Diagnostica

```{r}
summary(mod2)
```

```{r}
tsdisplay(mod2$residuals) 
```

```{r}
pars_test(mod2$coef, mod2$var.coef)
```

```{r}
lag.length = 25
Box.test(mod2$residuals, lag=lag.length, type="Ljung-Box")
```

```{r}
checkresiduals(mod2)
```

```{r}
plot(train[1:28,1], 
     col = "blue", lwd=0.5, 
     main = "Fitted Values")
lines(xts(mod2$fitted[1:28], order.by = index(train[1:28])), col="red", lwd=2.5)
```

#### Previsioni

```{r}
# Al momento vengono fatte previsioni 44 passi in avanti (lunghezza del validation set)
pred_mod2 <- forecast(mod2, h = 44, 
                      level = 95,
                      xreg = validation[, -1])
```

```{r}
autoplot(pred_mod2)
```

```{r}
plot(validation[,1], 
     col = "blue", lwd=0.5, 
     ylim = c(min(pred_mod2$lower), max(pred_mod2$upper)), main = "Fitted Value")
lines(xts(pred_mod2$mean, order.by = index(validation)), col="red", lwd=3)

```

```{r}
mape(validation[,1], xts(pred_mod2$mean, order.by = index(validation)))
```

```{r}
rmse(validation[,1], xts(pred_mod2$mean, order.by = index(validation)))
```

```{r}
err_plot(validation[,1], xts(pred_mod2$mean, order.by = index(validation)))
```

### Modello3

-   Componente AR stagionale: ACF presenta correlazione significativa al ritardo 7
-   Componente MA stagionale: PACF presenta correlazioni particolarmente significative ai riatdi multipli di 7
-   Componente MA non stagionale di ordine 2
-   Componente AR non stagionale di ordine 3
-   Dummy come regressori esterni
-   Costante non inclusa

```{r}
mod3 <- Arima(y = train$vendite_r1,
              order = c(3, 0, 2),
              list(order = c(1, 0, 1), period = 7),
              xreg = train[, -1],
              include.constant = FALSE,
              )
```

#### Diagnostica

```{r}
summary(mod3)
```

```{r}
tsdisplay(mod3$residuals) 
```

```{r}
pars_test(mod3$coef, mod3$var.coef)
```

```{r}
lag.length = 25
Box.test(mod3$residuals, lag=lag.length, type="Ljung-Box")
```

```{r}
checkresiduals(mod3)
```

```{r}
plot(train[,1], 
     col = "blue", lwd=0.5, 
     main = "Fitted Values")
lines(xts(mod3$fitted, order.by = index(train)), col="red", lwd=2.5)
```

#### Previsioni

```{r}
# Al momento vengono fatte previsioni 44 passi in avanti (lunghezza del validation set)
pred_mod3 <- forecast(mod3, h = 44, 
                      level = 95,
                      xreg = validation[, -1])
```

```{r}
autoplot(pred_mod3)
```

```{r}
plot(validation[,1], 
     col = "blue", lwd=0.5, 
     ylim = c(min(pred_mod3$lower), max(pred_mod3$upper)), main = "Fitted Value")
lines(xts(pred_mod3$mean, order.by = index(validation)), col="red", lwd=3)

```

```{r}
mape(validation[,1], xts(pred_mod3$mean, order.by = index(validation)))
```

```{r}
rmse(validation[,1], xts(pred_mod3$mean, order.by = index(validation)))
```

```{r}
err_plot(validation[,1], xts(pred_mod3$mean, order.by = index(validation)))
```

### Modello 4 SARIMAX

-   Componente AR stagionale: ACF presenta correlazione significativa al ritardo 7
-   Componente MA stagionale: PACF presenta correlazioni particolarmente significative ai riatdi multipli di 7
-   Componente MA non stagionale di ordine 2
-   Componente AR non stagionale di ordine 3
-   Dummy come regressori esterni
-   Vari regressori (dei regressori disponibili sono stati incluse, dopo varie prove, solamente quelli significativi)
-   Costante non inclusa

```{r}
# xts object regressori

# Imposto a zero i giorni dove m.m. Pioggia  == 0 (Prima NaN)
r1$Precipitazioni.mm.[is.na(r1$Precipitazioni.mm.)] <- 0

# in data 23/11/2018 valore Precipitazione anomalo (-999.01) impostato a zero
r1$Precipitazioni.mm.[r1$data == "2018-11-23"] <- 0

# Manca modalità "False" per la variabile pioggia, aggiungo
r1$Pioggia[r1$Pioggia==''] <- "False"

df_reg <- df
df_reg$Benzina <- r1$BENZINA.LITRO
df_reg$Benzina <- r1$GASOLIO_AUTO.LITRO
df_reg$Gpl <- r1$GPL.LITRO
df_reg$Riscaldamento <- r1$GASOLIO_RISCALDAMENTO.LITRO
```

```{r}
# Costruzione delle dummy, dove necessario
require(fastDummies)
dum_pioggia <- r1[, c("data", "Pioggia")]
dum_pioggia[,"Pioggia"] <- as.factor(dum_pioggia$Pioggia)
dum_pioggia <- dummy_cols(dum_pioggia, select_columns = c("Pioggia"), 
                      remove_first_dummy = TRUE, 
                      remove_selected_columns = TRUE)
dum_pioggia
```

```{r}
df_reg$Pioggia_True <- dum_pioggia$Pioggia_True
```

Rifaccio la divisione trainin/validation/test set con il df_reg appena creato

```{r}
# Divisione training-test set
train_date <- nrow(df_reg) *0.8
train_temp <- df_reg[1:train_date,]
test_reg <- df_reg[-c(1:train_date),] # Usare alla fine
```

```{r}
# Training - validation set 
train_date_rid <- nrow(train_temp)*0.9
train_reg <- train_temp[1:train_date_rid,]
validation_reg <- train_temp[-c(1:train_date_rid),]
```

```{r}
mod4 <- Arima(y = train_reg$vendite_r1,
              order = c(3, 0, 2),
              list(order = c(1, 0, 1), period = 7),
              xreg = train_reg[, -c(1,11,12,14)], # Rimosse le variabili non significative
              include.constant = FALSE,
              )
```

#### Diagnostica

```{r}
summary(mod4)
```

```{r}
tsdisplay(mod4$residuals) 
```

```{r}
pars_test(mod4$coef, mod4$var.coef)
```

```{r}
lag.length = 25
Box.test(mod4$residuals, lag=lag.length, type="Ljung-Box")
```

```{r}
checkresiduals(mod4)
```

```{r}
plot(train[1:28,1], 
     col = "blue", lwd=0.5, 
     main = "Fitted Values")
lines(xts(mod4$fitted[1:28], order.by = index(train[1:28])), col="red", lwd=2.5)
```

#### Previsioni

```{r}
# Al momento vengono fatte previsioni 44 passi in avanti (lunghezza del validation set)
pred_mod4 <- forecast(mod4, h = 44, 
                      level = 95,
                      xreg = validation_reg[, -c(1,11,12,14)])
```

```{r}
autoplot(pred_mod4)
```

```{r}
plot(validation_reg[,1], 
     col = "blue", lwd=0.5, 
     ylim = c(min(pred_mod4$lower, min(validation_reg[,1])), max(pred_mod4$upper, max(validation_reg[,1]))), main = "Fitted Value")
lines(xts(pred_mod4$mean, order.by = index(validation_reg)), col="red", lwd=3)

```

```{r}
mape(validation_reg[,1], xts(pred_mod4$mean, order.by = index(validation_reg)))
```

```{r}
rmse(validation_reg[,1], xts(pred_mod4$mean, order.by = index(validation_reg)))
```

```{r}
err_plot(validation_reg[,1], pred_mod4$mean)
```

### Forecasting with Prophet

```{r}
library(prophet)
# Prophet vuole in input un df contenente data e dati storici
df_prophet <- r1[, c(7,9)]
head(df_prophet)
```

```{r}
colnames(df_prophet)[1] <- "ds"
colnames(df_prophet)[2] <- "y"
```

```{r}
# Divisione training-test set
train_date <- nrow(df_prophet) *0.8
train_temp <- df_prophet[1:train_date,]
test <- df_prophet[-c(1:train_date),] # Usare alla fine
```

```{r}
# Training - validation set 
train_date_rid <- nrow(train_temp)*0.9
train <- train_temp[1:train_date_rid,]
validation <- train_temp[-c(1:train_date_rid),]
```

```{r}
mod_prop <- prophet(train, weekly.seasonality = TRUE)
```

```{r}
future <- make_future_dataframe(mod_prop, periods = 44)
```

```{r}
forecast <- predict(mod_prop, future)
```

```{r}
plot(mod_prop, forecast)
```

```{r}
prophet_plot_components(mod_prop, forecast)
```

```{r}
dyplot.prophet(mod_prop, forecast)
```
