---
title: "Random Forest - Ristorante 1"
output:
  html_document:
    df_print: paged
    toc: yes
    toc_depth: '5'
  beamer_presentation:
    colortheme: lily
    fig_caption: no
    fig_height: 6
    fig_width: 7
    fonttheme: structurebold
    theme: Hannover
    toc: yes
  prettydoc::html_pretty:
    df_print: paged
    highlight: vignette
    theme: architect
    toc: yes
    toc_depth: 5
  pdf_document:
    toc: yes
    toc_depth: 5
  slidy_presentation:
    highlight: default
  ioslides_presentation:
    css:
    - css/fonts.css
    - css/custom.css
    - css/title-slide.css
    - css/slide-background.css
    includes:
      before_body: html/TimeSeriesAnalysis.html
    toc: yes
    transition: default
    widescreen: yes
course: Progetto Data Science Lab
---

# Setup

```{r}
# Clean Workspace
rm(list=ls())
```

```{r setup, include=FALSE}
# Use 'verbatim = TRUE' as chunk option to show chunk code as is
require(knitr)
hook_source_def = knit_hooks$get('source')
knit_hooks$set(source = function(x, options){
  if (!is.null(options$verbatim) && options$verbatim){
    opts = gsub(",\\s*verbatim\\s*=\\s*TRUE\\s*", "", options$params.src)
    bef = sprintf('\n\n    ```{r %s}\n', opts, "\n")
    stringr::str_c(bef, paste(knitr:::indent_block(x, "    "), collapse = '\n'), "\n    ```\n")
  } else {
     hook_source_def(x, options)
  }
})
```

```{r}
set.seed(100)

# Setting librerie utili
# Package names
packages <- c("readxl",  "readr", "forecast", "dplyr", "ggplot2",
              "lubridate", "KFAS", "tseries", "xts", "randomForest") 

# Install packages if not yet installed
installed_packages <- packages %in% rownames(installed.packages())
if (any(installed_packages == FALSE)) {
  install.packages(packages[!installed_packages])
}

# Packages loading
invisible(lapply(packages, library, character.only = TRUE))


# Setting working directory
# working_dir = "C:/Users/marco/OneDrive/UNIMIB_DataScience/99-PROJECTS/DataScienceLab2022/Dati ristoranti"
# setwd(working_dir)

# MAPE 
mape <- function(actual,pred){
  mape <- mean(abs((actual - pred)/actual))*100
  return (mape)
}

#MSE
rmse <- function(actual, pred){
  rmse <- sqrt(mean((actual - pred)^2))
  return (rmse)
}

# Significatività dei parametri
pars_test <- function(coef, var_coef){
  test <- (1-pnorm(abs(coef)/sqrt(diag(var_coef))))*2
  return(test)
}

# Grafico errore percentuale 
err_plot <- function(actual, pred){
  require(xts)
  err_perc <- ((actual - xts(pred, order.by = index(actual)))/(xts(actual, order.by = index(actual))))*100
  return(plot(err_perc, ylab="% errore", main="Errore percentuale di previsione"))

}
```

# Load data

```{r}
# file: Dati ristoranti\pre-covid_r1.csv
r1 <- read.csv("..\\Dati ristoranti\\pre-covid_r1.csv")
r1$data  <- parse_date(r1$data, "%Y-%m-%d", locale = locale("it"))
head(r1)
```

# Data preparation

Definisco la serie storica y

-   come oggetto xts.

-   Indice la data

```{r}
# Tengo
rf_r1 <- xts(r1[, "lordototale"], as.Date(as.character(r1$data), format = "%Y-%m-%d"))
```

```{r}
train_ndx <- nrow(r1)*0.8
validation_ndx <- train_ndx*0.9
```

# MODELLO 1: PREVISIONE SOLO ATTRAVERSO I RITARDI DELLA SERIE STORICA

```{r}
# Spilitting in train/validation/test
train_validation <- rf_r1[1:train_ndx, ]
train <- train_validation[1:validation_ndx, ]
validation <- train_validation[-c(1:validation_ndx), ]
test <- rf_r1[-c(1:train_ndx), ]
```

# Costruzione della matrice dei ritardi

-   Prende il lordo totale del train (non del validation) e costruisce una matrice in cui la prima colonna sono i valori del lordo totale ai vari istanti, le colonne successive sono 14 ritardi partendo da ogni istante temporale

-   I primi 14 non sono considerati e quindi sono tolte le prime 14 osservazioni -\> per prevedere il modello ha bisogno dei dati precedenti

-   la prima colonna è y, le altre y1,y14

-   È una normale matrice (non xts)

```{r}
# Tieni
# Ho provato con solo 7 ritardi, e le performance erano piuttosto scadenti. Con 14 ritardi (2 settimane) i risultati sono decisamente migliori
Y <- embed(train, 15) # numero di ritardi + 1 che vogliamo considerare
colnames(Y) <- c("y", paste0("y_", 1:14))
```

# Train modello

Train:

-   Passi la prima colonna che dipende dal resto (contro tutti gli altri regressori `.`)

-   Il modello prende una normale matrice (no xts e non ts)

```{r}
rf1 <- randomForest(y~., data = Y)
print(rf1)
```

# Costruzione vettore stime - stima ricorsiva (ogni valore stimato viene utilizzato per prevedere il successivo)

Stime:

-   Carico la ground truth in y_hat

<!-- -->

-   Stimo il primo orizzonte temporale (1 step)

-   La stima step viene messo dentro la matrice, come regressori (perchè ricorda che hai bisogno di 14 dati precedenti)

```{r}
# TIENI -> Vettore in cui salvo le previsioni
y_hat <- numeric(nrow(validation)) # Test con 39 osservazioni da stimare

# Matrice per le previsioni ricorsive

# Predo l'ultima riga del train (dato più recedente) a cui tolgo l'ultimo ritardo (l'ultima colonna)
# Crea il nuovo set di regressori per la previsione dopo (13 del dato prima a cui viene messo in coda il dato più recente come primo regressore)
X <- Y[nrow(Y), -15, drop = FALSE] # Ultima riga della matrice utilizzata per il training, a cui tolgo il 7° ritardo (questi sono i ritardi per prevedere il valore al tempo t+1)
colnames(X) <- colnames(Y)[-1] # Il modello ha bisogno dei nomi esatti
```

# Previsioni

Predict:

-   rf1 è il modello

-   X è il vettore che contiene la nuova riga di regressori, manca solo la colonna y

    -   Li usa come regressori per una predizione one step

    -   X viene shiftato, eliminato il dato più vecchio, stima predetta come y1

-   Ottengo quindi y_hat che è il vettore delle predizioni

-   Il numero di step viene assegnato come nrow(validation)

-   I risultati sono VETTORI -\> alla fine y_hat è convertito in xts e gli sono passate le date del validation xts

```{r}
for (h in 1:nrow(validation)) {
  y_hat[h] <- predict(rf1, X, predict.all = TRUE)$individual |> median() # predict.all=True mantiene la stima data da tutti gli alberi nella foresta. Dopodichè si vanno a selezionare tutti e a prenderne la mediana (in alternativa, la media)
  # Produco lo shift in X
  # X viene aggionrato ogni volta, le stime entrano dei regressori
  X[1, 2:14] <- X[1, 1:13]
  X[1, 1] <- y_hat[h]
}

rf_pred1 <- as.xts(y_hat, order.by = date(validation))
```

# Confronto previsioni vs. test

```{r}
plot(validation, type = "l")
lines(rf_pred1, type = "l", col = "red")
```

# Performance

```{r}
mape(validation, rf_pred1)
rmse(validation, rf_pred1)
```

# SECONDO MODELLO - REGRESSORI (Giorno dell'anno, Giorno della settimana, Festivo, Pioggia)

# Per questo modello e per il successivo sarebbe necessario de-trendizzare la serie storica, essendo il trend una componente che i modelli di ML non possono prevedere. Tuttavia, nel train non si nota un trend evidente, pertanto ritengo non necessario procedere con questa trasformazione

Il secondo e il terzo modello sono simili

-   La cosa dei ritardi viene fatta in modo diverso

-   Avviene comunque la stima ricorsiva

-   In questo caso stima e training avvengono contestualmente nel momento di definizione del modello

-   

Pre processing da inserire

```{r}
# Tengo Festivo e Pioggia come regressori

# Prendo r1 (dataset importato) e tengo 3 colonne, convertite in xts
rf_r1 <- xts(r1[, c("lordototale", "Festivo", "Pioggia")], as.Date(as.character(r1$data), format = "%Y-%m-%d"))

# Imputazione 
rf_r1$Festivo[rf_r1$Festivo=="False"] <- 0
rf_r1$Festivo[rf_r1$Festivo=="True"] <- 1

rf_r1$Pioggia[rf_r1$Pioggia==""] <- 0
rf_r1$Pioggia[rf_r1$Pioggia=="True"] <- 1
```

Costruisco due variabili (yday e wday) che sono degli interi, uno che va da 0 a 265 e uno da 0 a 7, indicano giorno dell'anno e della settimana (sono degli indici per dire alla serie storica)

```{r}
# Costruisco i regressori da 0

yday <- yday(time(rf_r1))
wday <- wday(time(rf_r1), week_start = getOption("lubridate.week.start", 1))

# Attacati come colonne -> ancora xts
data <- cbind(rf_r1, yday, wday)

# Splitting (togli)
data_train <- data[1:train_ndx, ]
```

-   Ottengo X2 che sarà una matrice dei regressori (sempre xts) che contiene regressori normali e ritardi

-   Cambiare questo

    -   In questo caso, a differenza di sopra, crea la matrice dei ritardi anche sul validation usando la ground truth, questo non va bene per la CV, perchè dobbiamo usare le stime (altrimenti non testiamo se generalizza, nella realtà non sappiamo le previsioni future di y)

    -   Cambiare e impostare stima ricorsiva come sopra

    -   Attenzione che qui abbiamo anche i regressori, che invece è giusto siano usati con i dati veri

    -   Invece i ritardi vanno aggiornati come sopra

    -   **Riadatta quanto sopra**

```{r}

# questa parte tieni
# -14 perchè sono scartati
# qui definisce solo gli indici di split
train_ndx2 <- 1:(validation_ndx-14)
valid_ndx2 <- (validation_ndx-14+1):(nrow(train_validation)-14)

# embed costruisce automaticamente la matrice dei ridarti -> come prima
X2 <- embed(data_train$lordototale, 15) # Numero di ritardi + 1

# Estrai y
y2 <- X2[, 1] # Variabile target

# attacco la matrice dei ritardi agli altri regressori
X2 <- cbind(X2[, -1], data_train[-(1:14), c("Festivo","Pioggia","yday", "wday")]) # Regressori

# Split training-test

y_train2 <- y2[train_ndx2]
X_train2 <- X2[train_ndx2, ]

y_test2 <- y2[valid_ndx2]
X_test2 <- X2[valid_ndx2,]

# Addestramento modello

rf2 <- randomForest(X_train2, y_train2,
                    xtest = X_test2,
                    ytest = y_test2)

rf_pred2 <- rf2$test$predicted
rf_pred2 <- as.xts(rf_pred2, order.by = date(head(validation, -1)))

plot(y_test2, type = "l")
lines(rf_pred2, type="l", col = "red")

mape(y_test2, rf_pred2)
rmse(y_test2, rf_pred2)
```

# TERZO MODELLO - REGRESSORI (stessi regressori precedenti, ma Festivo spezzato in diverse dummies, una per tipologia di festività)

Molto simile al modello due

-   La variabile festivo viene dummyzzata

-   Anche qui cambiare la stima

-   Si aggiungon oanche le dummy delle festività

Da cambiare

-   Usa fest_precovid.xlsx e non fest.xlsx

-   Prendi da 2:18 per prendere il nuovo regressore

```{r}
df_festivi <- readxl::read_xlsx("../Dati aggiuntivi/fest_precovid.xlsx")
dum_festivi_ts <- xts(df_festivi[, 2:18], as.Date(as.character(r1$data), format = "%Y-%m-%d"))
```

```{r}
data3 <- subset(data, select = -c(2))
data3 <- cbind(data3, dum_festivi_ts)

data_train3 <- data3[1:train_ndx, ]
```

```{r}
train_ndx3 <- 1:(validation_ndx-14)
valid_ndx3 <- (validation_ndx-14+1):(nrow(train_validation)-14)

X3 <- embed(data_train3$lordototale, 15) # Numero di ritardi + 1

y3 <- X3[, 1] # Variabile target

X3 <- cbind(X3[, -1], data_train3[-(1:14), c("Pioggia", "yday", "wday", "dec24", "dec25", "dec26", "jan1", "jan6", "aug15", "dec31", "eastsun", "eastermon",
                                             "oct31", "nov1", "apr25", "mag1", "jun2", "martgrasso", "bridge")]) # Regressori

# Split training-test

y_train3 <- y3[train_ndx3]
X_train3 <- X3[train_ndx3, ]

y_test3 <- y3[valid_ndx3]
X_test3 <- X3[valid_ndx3,]

# Addestramento modello

rf3 <- randomForest(X_train3, y_train3,
                    xtest = X_test3,
                    ytest = y_test3)

rf_pred3 <- rf3$test$predicted
rf_pred3 <- as.xts(rf_pred3, order.by = date(head(validation, -1)))

plot(y_test3, type = "l")
lines(rf_pred3, type="l", col = "red")

mape(y_test3, rf_pred3)
rmse(y_test3, rf_pred3)
```

# QUARTO MODELLO - MODELLO CON VECCHI REGRESSORI

Questo cambia:

-   Sono dei vecchi regressori, buttati tutti insieme per vedere che fa

-   Non viene trattata come serie storica, è un random forest con i soli regressori

-   Toglierlo

```{r}
# Preparazione dati

# Metto i NA a 0
r1$lordototale[is.na(r1$lordototale)] <- 0
r1$scontrini[is.na(r1$scontrini)] <- 0  
r1$Prezzo_medio_per_scontrino[is.na(r1$Prezzo_medio_per_scontrino)] <- 0

r1$Giorno <- as.factor(r1$Giorno)
r1$Giorno <- factor(r1$Giorno, levels=c('Monday','Tuesday','Wednesday',
                                        'Thursday','Friday','Saturday',
                                        'Sunday'))

r1$Month <- as.factor(r1$Month)

r1$Year <- as.factor(r1$Year)

r1$Season <- as.factor(r1$Season)
r1$Season <- factor(r1$Season, levels=c('Spring','Summer','Autumn', 'Winter'))

r1$Weekend <- as.factor(r1$Weekend)

r1$Festivo <- as.factor(r1$Festivo)

r1$Pioggia <- as.factor(r1$Pioggia)

r1$ColoreCOVID <- as.factor(r1$ColoreCOVID)

r1 <- subset(r1, select = -c(X.1, X, id_ristorante, Location, Regione, Provincia, data, scontrini, Prezzo_medio_per_scontrino, ColoreCOVID,
                             Dose1, Dose2, DoseUnica, Booster1, Booster3Dosi, Booster2, Dose1Cum, Dose2Cum, DoseUnicaCum, Booster1Cum, Booster3DosiCum,
                             Booster2Cum))

r1[is.na(r1)] <- 0
```

```{r}
# Divisione train-validation-test

train_validation4 <- r1[1:train_ndx, ]
train4 <- train_validation4[1:validation_ndx, ]
validation4 <- train_validation4[-c(1:validation_ndx), ]
test4 <- r1[-c(1:train_ndx), ]
```

```{r}
rf4 <- randomForest(lordototale ~ Giorno + Month + Year + Season + Weekend + Festivo + Precipitazioni.mm. + Pioggia + BENZINA.LITRO + GASOLIO_AUTO.LITRO +
                      GPL.LITRO + GASOLIO_RISCALDAMENTO.LITRO + O.C._FLUIDO_BTZ.LITRO + O.C._DENSO_BTZ.LITRO + Durum_Wheat + Feed_Barley + Maize +
                      Milling_Wheat, data = train4)
print(rf4)
```

```{r}
rf_pred4 <- predict(rf4, newdata = validation4)
rf_pred4 <- as.xts(rf_pred4, order.by = date(validation))

plot(validation4$lordototale, type = "l")
lines(rf_pred4, type="l", col = "red")

mape(validation4$lordototale, rf_pred4)
rmse(validation4$lordototale, rf_pred4)
```

# CONFRONTO MODELLI

```{r}
confronto <- cbind(validation, rf_pred1, rf_pred2, rf_pred3, rf_pred4)
confronto_df <- fortify(confronto, melt = TRUE)
```

```{r}
ggplot(aes(x = Index, y = Value, color = Series), data = confronto_df) + geom_line()
```

```{r}
cat("Mod 1 - MAPE:", mape(validation, rf_pred1))
cat("\nMod 2 - MAPE:", mape(y_test2, rf_pred2))
cat("\nMod 3 - MAPE:", mape(y_test3, rf_pred3))
cat("\nMod 4 - MAPE:", mape(validation4$lordototale, rf_pred4))

cat("\nMod 1 - RMSE:", rmse(validation, rf_pred1))
cat("\nMod 2 - RMSE:", rmse(y_test2, rf_pred2))
cat("\nMod 3 - RMSE:", rmse(y_test3, rf_pred3))
cat("\nMod 4 - RMSE:", rmse(validation4$lordototale, rf_pred4))
```

# Evaluation: Confronto forecasting performance dei modelli

## Scelta misura di *forecasting accuracy*

Al fine di confrontare i diversi modelli definiti precedentemente è importante valutare le performance in termini forecasting accuracy. Prima di definire la procedura di calcolo della forecasting accuracy è importante selezionare la propria misura di accuratezza.

Si sceglie di utilizzare due misure di accuratezza (**MAE, RMSE e MSE**) di tipo **scale-dependent** perchè:

-   Misure di accuratezza basate su percentage errors e scaled errors (unit-free) sono indicate per comparare le performance di forecasting tra data set diversi

-   Errori di tipo scale-dependent sono nella stessa scala dei dati, ma in questo caso non è un problema

-   Si evitano tutte le problematiche relative alle misure di percentage errors legate:

    -   al fatto che l'errore viene diviso per il valore dell'osservazione (valori infiniti per y che tende a 0)

    -   penalità maggiori per errori negativi piuttosto che quelli positivi

## Procedura di *Cross-Validation* con *rolling forecasting origin*

Effettuo la procedura di *Time-Series Cross Validation* o *Evaluating on a Rolling Forecasting Origin* al fine di:

-   Confrontare i diversi modelli in termini di Performance di Forecasting

-   Potere allenare i modelli sull'intero dataset e non perdere i dati del test set (essendo questo già piccolo)

-   Ottenere comunque due misure di performarmance di accuratezza di forecasting accuracy

-   Determino la forecasting accuracy (come MAE/RMSE/MSE) per k-step avanti dove k (chiamato h, orizzonte, nella funzione `tsCV()`) sarà il mio orizzonte di previsione nel periodo covid

    -   Confrontare l'andamento dei diversi modelli all'aumentare degli step ci consentirà di selezionare

-   Parametri di cross-validation -\> Scelgo come tipologia di Time Series Cross Validation quella **Constant Holdout**

    -   Scelgo arbitrariamente una finestra iniziale (**fixed origin**) di training (il numero minimo di osservazioni necessario a stimare il modello) come 120-\> parametro `initial`

        -   È prassi impostare una finestra iniziale che sia almeno 3 volte l'orizzonte di previsione

        -   Per i modelli con regessori che si realizzano annualmente (es. natale) la finestra iniziale sarà 1 anno (365 giorni)

    -   **Non-Constant Holdout** -\> in modo da utilizzare tutti i dati per il training (altrimenti il training si fermerebbe all'osservazione n-h)

    -   **Non-Constant In-Sample -\>** Non impostiamo il parametro `window`, che altrimenti andrebbe a settare un dimensione fissata del training set e quindi una moving window

## Definizione funzione di Time Series Cross-Validation (`tsCV_UCM()`)

La funzione che ho definito è nello script `My-TSCrossValidation-Functions.R`  .

```{r}
source("My-TSCrossValidation-Functions.R")
```

## Load Data

Carico dataset

```{r}
r1 <- read.csv("..\\Dati ristoranti\\pre-covid_r1.csv")
r1$data  <- parse_date(r1$data, "%Y-%m-%d", locale = locale("it"))

df_festivi <- readxl::read_xlsx("../Dati aggiuntivi/fest_precovid.xlsx")
```

## Definizione funzioni dei modelli

```{r}
f_mod1 <- function(Y, h, newxreg = NULL) {
  # Definizione e train del modello
  rf1 <- randomForest(y~., data = Y)
  
  # Definizione vettore vuoto che conterrà le previsioni
  y_hat <- numeric(h)
  
  ## Regressori per le previsioni
  # Prendo ultima riga della matrice dei regressori, elimino l'ultimo ritardo
  X <- Y[nrow(Y), -15, drop = FALSE] 
  colnames(X) <- colnames(Y)[-1] 
  
  # Itero la generazione dei regressori sulle h previsioni
  for (i in 1:h) {
    y_hat[i] <- predict(rf1, X, predict.all = TRUE)$individual |> median() # predict.all=True mantiene la stima data da tutti gli alberi nella foresta. Dopodichè si vanno a selezionare tutti e a prenderne la mediana (in alternativa, la media)
    # Produco lo shift in X
    # X viene aggionrato ogni volta, le stime entrano dei regressori
    X[1, 2:14] <- X[1, 1:13]
    X[1, 1] <- y_hat[i]
  }
  return(y_hat)
}

f_mod2 <- function(Y, h, newxreg = NULL) {
  # Definizione e train del modello
  rf1 <- randomForest(y~., data = Y)
  
  # Definizione vettore vuoto che conterrà le previsioni
  y_hat <- numeric(h)
  
  ## Regressori per le previsioni
  # Prendo ultima riga della matrice dei regressori, elimino l'ultimo ritardo
  X <- Y[nrow(Y), -15, drop = FALSE] 
  colnames(X) <- colnames(Y)[-1] 
  
  # Itero la generazione dei regressori sulle h previsioni
  for (i in 1:h) {
    y_hat[i] <- predict(rf1, X, predict.all = TRUE)$individual |> median() # predict.all=True mantiene la stima data da tutti gli alberi nella foresta. Dopodichè si vanno a selezionare tutti e a prenderne la mediana (in alternativa, la media)
    # Produco lo shift in X
    # X viene aggionrato ogni volta, le stime entrano dei regressori
    X[1, 2:14] <- X[1, 1:13]
    # Aggiorniamo anche i regressori
    X[1, c("Festivo", "Pioggia", "yday", "wday")] <- newxreg[i, c("Festivo", "Pioggia", "yday", "wday")]
    X[1, 1] <- y_hat[i]
  }
  return(y_hat)
}

f_mod3 <- function(Y, h, newxreg = NULL) {
  # Definizione e train del modello
  rf1 <- randomForest(y~., data = Y)
  
  # Definizione vettore vuoto che conterrà le previsioni
  y_hat <- numeric(h)
  
  ## Regressori per le previsioni
  # Prendo ultima riga della matrice dei regressori, elimino l'ultimo ritardo
  X <- Y[nrow(Y), -15, drop = FALSE] 
  colnames(X) <- colnames(Y)[-1] 
  
  # Itero la generazione dei regressori sulle h previsioni
  for (i in 1:h) {
    y_hat[i] <- predict(rf1, X, predict.all = TRUE)$individual |> median() # predict.all=True mantiene la stima data da tutti gli alberi nella foresta. Dopodichè si vanno a selezionare tutti e a prenderne la mediana (in alternativa, la media)
    # Produco lo shift in X
    # X viene aggionrato ogni volta, le STIME entrano dei regressori
    X[1, 2:14] <- X[1, 1:13]
    # Aggiorniamo anche i regressori con i VALORI VERI del validation
    X[1, 15:ncol(X)] <- newxreg[i, ]
    X[1, 1] <- y_hat[i]
  }
  return(y_hat)
}
```


## Cross-Validation e eventuali processing ad hoc

```{r}
# Parametri di cross-validation globali
h = 42 # 6 settimane
initial = 365 # Un anno
window = NULL # no moving window, si rolling origin

# Calcolo tempo di computazione
start.time <- Sys.time()
print(start.time)

# Pre processing modello 1

rf_r1 <- xts(r1[, "lordototale"], as.Date(as.character(r1$data), format = "%Y-%m-%d"))

# CV su MODELLO 1

e_1 <- tsCV_RandomForest(my_xts = rf_r1[,1], forecastfunction = f_mod1, h=h, initial = initial, window = window)
e1 <- e_1$e
e1_percentage <- e_1$e_percentage

# Pre processing modello 2

rf_r1 <- xts(r1[, c("lordototale", "Festivo", "Pioggia")], as.Date(as.character(r1$data), format = "%Y-%m-%d"))

rf_r1$Festivo[rf_r1$Festivo=="False"] <- 0
rf_r1$Festivo[rf_r1$Festivo=="True"] <- 1
rf_r1$Pioggia[rf_r1$Pioggia==""] <- 0
rf_r1$Pioggia[rf_r1$Pioggia=="True"] <- 1
yday <- yday(time(rf_r1))
wday <- wday(time(rf_r1), week_start = getOption("lubridate.week.start", 1))
data <- cbind(rf_r1, yday, wday)

# CV su MODELLO 2

e_2 <- tsCV_RandomForest(my_xts = data[,1], xreg = data[,-1], forecastfunction = f_mod2, h=h, initial = initial, window = window)
e2 <- e_2$e
e2_percentage <- e_2$e_percentage

# Pre processing modello 3

dum_festivi_ts <- xts(df_festivi[, 2:18], as.Date(as.character(r1$data), format = "%Y-%m-%d"))

data3 <- subset(data, select = -c(2))
data3 <- cbind(data3, dum_festivi_ts)

# CV su MODELLO 3

e_3 <- tsCV_RandomForest(my_xts = data3[,1], xreg = data3[,-1], forecastfunction = f_mod3, h=h, initial = initial, window = window)
e3 <- e_3$e
e3_percentage <- e_3$e_percentage

end.time <- Sys.time()
print(end.time)
time.taken <- end.time - start.time
print(time.taken)
```

## Confrontro tra i modelli

### RMSE

```{r}
RMSE_mod1 <- sqrt(colMeans(e1^2, na.rm = TRUE))
RMSE_mod2 <- sqrt(colMeans(e2^2, na.rm = TRUE))
RMSE_mod3 <- sqrt(colMeans(e3^2, na.rm = TRUE))

# Zoom in
#plot(1:42, RMSE_mod1, type="l", col=1, xlab="horizon", ylab="RMSE", ylim = c(2500,5000))
#lines(1:42, RMSE_mod2, type="l",col=2)
#lines(1:42, RMSE_mod3, type="l",col=3)
#legend("topleft",legend=c("1_RandomForest_noregr","2_RandomForest_regr","3_RandomForest_regr"),col=1:3,lty=1)

# Zoom out
plot(1:42, RMSE_mod1, type="l", col=1, xlab="horizon", ylab="RMSE", ylim = c(0,13000))
lines(1:42, RMSE_mod2, type="l",col=2)
lines(1:42, RMSE_mod3, type="l",col=3)
legend("topleft",legend=c("1_RandomForest_noregr","2_RandomForest_regr","3_RandomForest_regr_DUmmy"),col=1:3,lty=1)
```

### MAE

```{r}
MAE_mod1 <- colMeans(abs(e1), na.rm = TRUE)
MAE_mod2 <- colMeans(abs(e2), na.rm = TRUE)
MAE_mod3 <- colMeans(abs(e3), na.rm = TRUE)

plot(1:42, MAE_mod1, type="l", col=1, xlab="horizon", ylab="MAE", ylim = c(0,13000))
lines(1:42, MAE_mod2, type="l",col=2)
lines(1:42, MAE_mod3, type="l",col=3)
legend("topleft",legend=c("1_RandomForest_noregr","2_RandomForest_regr","3_RandomForest_regrDummy"),col=1:3,lty=1)
```
### MAPE

```{r}
MAPE_mod1 <- colMeans(abs(e1_percentage), na.rm = TRUE)
MAPE_mod2 <- colMeans(abs(e2_percentage), na.rm = TRUE)
MAPE_mod3 <- colMeans(abs(e3_percentage), na.rm = TRUE)

plot(1:42, MAPE_mod1, type="l", col=1, xlab="horizon", ylab="MAPE", ylim = c(0,100))
lines(1:42, MAPE_mod2, type="l",col=2)
lines(1:42, MAPE_mod3, type="l",col=3)
legend("topleft",legend=c("1_RandomForest_noregr","2_RandomForest_regr","3_RandomForest_regrDummy"),col=1:3,lty=1)
```

## Debug

### Debug terza funzione

```{r}
# dum_festivi_ts <- xts(df_festivi[, 2:18], as.Date(as.character(r1$data), format = "%Y-%m-%d"))
# 
# data3 <- subset(data, select = -c(2))
# data3 <- cbind(data3, dum_festivi_ts)
# 
# my_xts = data3[,1]
# xreg = data3[,-1]
# n <- nrow(my_xts)
# 
# if (nrow(xreg) != nrow(my_xts)) 
#             stop("xreg must be of the same size as y")
#         
#         # Creo una matrixe xts di NA, che parte dall'ultimo giorno + 1 della nostra serie storica
#         na_df <- seq(from = end(my_xts) + 1, 
#             to = end(my_xts) + h, 
#             by = "day")
#         # Stessa cosa per i regressori
#         na_df_xreg <- seq(from = end(xreg) + 1, 
#             to = end(xreg) + h, 
#             by = "day")
# 
#         # Aggiungo la matrice dei NA alla fine della serie storica e della matrice dei regressori
#         my_xts <- merge(my_xts, na_df)
#         xreg <- merge(xreg, na_df_xreg)
#         
# if (is.null(window)) {
#   indx <- seq(1 + initial, n - 1L)
# } else {
#     indx <- seq(window + initial, n - 1L, by = 1L)
# }
#         
# i = 366
# 
# start <- ifelse(is.null(window), 1L, ifelse(i - window >= 0L, i - window + 1L, stop("small window")))
# end <- i  # imposto come end i + h perchè così ho il train
# 
# y_subset <- my_xts[start:end,]
# y_test <- my_xts[(end + 1):(end + h),]
# 
# y_subset <- xts(embed(y_subset, 15), order.by = index(tail(y_subset, n = -14)))
# colnames(y_subset) <- c("y", paste0("y_", 1:14))
# 
# xreg_subset <- xreg[start:end,]
# xreg_future <- xreg[(end + 1):(end + h),]
# 
# ## Combino i regressori di train con la matrice dei ritardi e y
# # Rimuovo le prime 14 osservazioni di xreg
# xreg_subset <- tail(xreg_subset, n = -14)
# # Combino
# Y <- cbind(y_subset, xreg_subset)
# names(Y) <- c(names(y_subset), names(xreg_subset))
# 
# rf1 <- randomForest(y~., data = Y)
#   
# # Definizione vettore vuoto che conterrà le previsioni
# y_hat <- numeric(h)
# 
# ## Regressori per le previsioni
# # Prendo ultima riga della matrice dei regressori, elimino l'ultimo ritardo
# X <- Y[nrow(Y), -15, drop = FALSE] 
# colnames(X) <- colnames(Y)[-1] 
# 
# newxreg <- xreg_future
# 
# # Itero la generazione dei regressori sulle h previsioni
# for (i in 1:h) {
#   y_hat[i] <- predict(rf1, X, predict.all = TRUE)$individual |> median() # predict.all=True mantiene la stima data da tutti gli alberi nella foresta. Dopodichè si vanno a selezionare tutti e a prenderne la mediana (in alternativa, la media)
#   # Produco lo shift in X
#   # X viene aggionrato ogni volta, le STIME entrano dei regressori
#   #print(1)
#   X[1, 2:14] <- X[1, 1:13]
#   # Aggiorniamo anche i regressori con quelli più recenti VERI
#   X[1, 15:ncol(X)] <- newxreg[i, ]
#   X[1, 1] <- y_hat[i]
# }
# 
# fc <- as.xts(y_hat, order.by = date(y_test))
# e[i, ] <- y_test[seq(h)] - fc[seq(h)]
```

##################################################################################################################################################
############################################## POST-LOCKDOWN #####################################################################################

```{r}
working_dir = dirname(rstudioapi::getSourceEditorContext()$path)
setwd(working_dir) # lo applica solo a questo chunk!

postcovid1 <- read.csv("../Dati ristoranti/post-covid_r1.csv", row.names = 1)
postcovid1 <- head(postcovid1, - 2) # Rimuovo le ultime due righe che non hanno il dato del lordo  
fest_post <- read_xlsx("../Dati aggiuntivi/fest_postcovid.xlsx")
```

# MODELLO 1 - SOLO RITARDI

```{r}
r1_post <- xts(postcovid1[, "lordototale"], as.Date(as.character(postcovid1$data), format = "%Y-%m-%d"))
```

```{r}
train_test_split <- nrow(r1_post)*0.8
```

```{r}
train1_post <- r1_post[1:train_test_split, ]
test1_post <- r1_post[-c(1:train_test_split), ]
```

```{r}
# Matrice dei ritardi

Y <- embed(train1_post, 15) # numero di ritardi + 1 che vogliamo considerare
colnames(Y) <- c("y", paste0("y_", 1:14))
```

```{r}
# Train modello

mod1_ritardi <- randomForest(y~., data = Y)
print(mod1_ritardi)
```

```{r}
# Previsioni

y_hat <- numeric(nrow(test1_post))

X <- Y[nrow(Y), -15, drop = FALSE]
colnames(X) <- colnames(Y)[-1]

for (h in 1:nrow(test1_post)) {
  y_hat[h] <- predict(mod1_ritardi, X, predict.all = TRUE)$individual |> median()
  X[1, 2:14] <- X[1, 1:13]
  X[1, 1] <- y_hat[h]
}

pred_mod1 <- as.xts(y_hat, order.by = date(test1_post))
```

```{r}
# Confronto

plot(test1_post, type = "l")
lines(pred_mod1, type = "l", col = "red")
```

```{r}
mape(test1_post, pred_mod1)
rmse(test1_post, pred_mod1)
```

# MODELLO 2 - RITARDI + WDAY + YDAY + PIOGGIA + COLORE COVID + FESTIVITA' (1 SOLA DUMMY PER TUTTE LE FESTIVITA')

```{r}
# Tengo Pioggia, Colore Covid e Festivo come regressori

r1_post2 <- xts(postcovid1[, c("lordototale", "Festivo", "Pioggia", "ColoreCOVID")], as.Date(as.character(postcovid1$data), format = "%Y-%m-%d"))

# Imputazione 
r1_post2$Festivo[r1_post2$Festivo=="False"] <- 0
r1_post2$Festivo[r1_post2$Festivo=="True"] <- 1

r1_post2$Pioggia[r1_post2$Pioggia==""] <- 0
r1_post2$Pioggia[r1_post2$Pioggia=="True"] <- 1

r1_post2$ColoreCOVID[r1_post2$ColoreCOVID == ""] <- "nessuno"
r1_post2 <- fastDummies::dummy_cols(r1_post2, select_columns = "ColoreCOVID", remove_most_frequent_dummy = TRUE, remove_selected_columns = TRUE)

# Dummy chiusura
# r1_post2$lordototale <- as.numeric(r1_post2$lordototale) # Converto a numeric per facilitare la creazione della dummy
# r1_post2 <- r1_post2 %>% 
  # mutate(Chiuso = if_else(r1_post2$lordototale == 0, 1, 0)) 

r1_post2 <- as.xts(r1_post2[-1], as.Date(r1_post2$index)) # r1_post2[-1] per rimuovere colonna index
```

```{r}
# Costruisco wday e yday

yday <- yday(time(r1_post2))
wday <- wday(time(r1_post2), week_start = getOption("lubridate.week.start", 1))
r1_post2 <- cbind(r1_post2, yday, wday)
```

```{r}
train_ndx <- 1:(train_test_split-14)
test_ndx <- (tail(train_ndx, n=1)+1):(nrow(r1_post2)-14)

#Matrice dei ritardi

X2 <- embed(r1_post2$lordototale, 15)

# Estraggo y, variabile target

y2 <- X2[, 1] 

# Attacco la matrice dei ritardi agli altri regressori

X2 <- cbind(X2[, -1], r1_post2[-(1:14), c("Festivo","Pioggia","yday","wday","ColoreCOVID_arancione","ColoreCOVID_giallo","ColoreCOVID_nessuno",
                                          "ColoreCOVID_rosso")]) # ,"Chiuso" nel caso si aggiunga regressore

# Split training-test

y_train2_post <- y2[train_ndx]
X_train2_post <- X2[train_ndx, ]

y_test2_post <- y2[test_ndx]
X_test2_post <- X2[test_ndx,]

# Addestramento modello

mod2_rit_regr <- randomForest(X_train2_post, y_train2_post,
                    xtest = X_test2_post,
                    ytest = y_test2_post)

pred_mod2 <- mod2_rit_regr$test$predicted
pred_mod2 <- as.xts(pred_mod2, order.by = date(X_test2_post))

plot(as.xts(y_test2_post, order.by = date(X_test2_post)), type = "l")
lines(pred_mod2, type="l", col = "red")

mape(y_test2_post, pred_mod2)
rmse(y_test2_post, pred_mod2)
```

# MODELLO 3 - RITARDI + WDAY + YDAY + PIOGGIA + COLORE COVID + FESTIVITA' (UNA DUMMY PER OGNI SINGOLA FESTA)

```{r}
dum_festivi_ts <- xts(fest_post[, 2:18], as.Date(as.character(fest_post$date), format = "%Y-%m-%d"))
# Tengo solo le dummy fino alla data contenuta nei dati
dum_festivi_ts <- window(dum_festivi_ts, start = "2020-05-07", end = "2022-04-28")
```

```{r}
r1_post3 <- subset(r1_post2, select = -c(2))
r1_post3 <- cbind(r1_post3, dum_festivi_ts)
```

```{r}
X3 <- embed(r1_post3$lordototale, 15)

y3 <- X3[, 1]

X3 <- cbind(X3[, -1], r1_post3[-(1:14), c("Pioggia","ColoreCOVID_arancione","ColoreCOVID_giallo","ColoreCOVID_nessuno","ColoreCOVID_rosso",
                                          "yday","wday","dec8","dec24","dec25","dec26","dec31","jan1","jan6","apr25","mag1","jun2","aug15",
                                          "oct31","nov1","eastsun","eastermon","martgrasso","bridge")])

# Split training-test

y_train3_post <- y3[train_ndx]
X_train3_post <- X3[train_ndx, ]

y_test3_post <- y3[test_ndx]
X_test3_post <- X3[test_ndx,]

# Addestramento modello

mod3_rit_dummy <- randomForest(X_train3_post, y_train3_post,
                    xtest = X_test3_post,
                    ytest = y_test3_post)

pred_mod3 <- mod3_rit_dummy$test$predicted
pred_mod3 <- as.xts(pred_mod3, order.by = date(X_test3_post))

plot(as.xts(y_test3_post, order.by = date(X_test3_post)), type = "l")
lines(pred_mod3, type="l", col = "red")

mape(y_test3_post, pred_mod3)
rmse(y_test3_post, pred_mod3)
```

# Cross-validation

```{r}
source("My-TSCrossValidation-Functions.R")
```

```{r}
f_mod1 <- function(Y, h, newxreg = NULL) {
  # Definizione e train del modello
  rf1 <- randomForest(y~., data = Y)
  
  # Definizione vettore vuoto che conterrà le previsioni
  y_hat <- numeric(h)
  
  ## Regressori per le previsioni
  # Prendo ultima riga della matrice dei regressori, elimino l'ultimo ritardo
  X <- Y[nrow(Y), -15, drop = FALSE] 
  colnames(X) <- colnames(Y)[-1] 
  
  # Itero la generazione dei regressori sulle h previsioni
  for (i in 1:h) {
    y_hat[i] <- predict(rf1, X, predict.all = TRUE)$individual |> median() # predict.all=True mantiene la stima data da tutti gli alberi nella foresta. Dopodichè si vanno a selezionare tutti e a prenderne la mediana (in alternativa, la media)
    # Produco lo shift in X
    # X viene aggionrato ogni volta, le stime entrano dei regressori
    X[1, 2:14] <- X[1, 1:13]
    X[1, 1] <- y_hat[i]
  }
  return(y_hat)
}

f_mod2 <- function(Y, h, newxreg = NULL) {
  # Definizione e train del modello
  rf1 <- randomForest(y~., data = Y)
  
  # Definizione vettore vuoto che conterrà le previsioni
  y_hat <- numeric(h)
  
  ## Regressori per le previsioni
  # Prendo ultima riga della matrice dei regressori, elimino l'ultimo ritardo
  X <- Y[nrow(Y), -15, drop = FALSE] 
  colnames(X) <- colnames(Y)[-1] 
  
  # Itero la generazione dei regressori sulle h previsioni
  for (i in 1:h) {
    y_hat[i] <- predict(rf1, X, predict.all = TRUE)$individual |> median() # predict.all=True mantiene la stima data da tutti gli alberi nella foresta. Dopodichè si vanno a selezionare tutti e a prenderne la mediana (in alternativa, la media)
    # Produco lo shift in X
    # X viene aggionrato ogni volta, le stime entrano dei regressori
    X[1, 2:14] <- X[1, 1:13]
    # Aggiorniamo anche i regressori
    X[1, c("Festivo","Pioggia","yday","wday","ColoreCOVID_arancione","ColoreCOVID_giallo","ColoreCOVID_nessuno",
                                          "ColoreCOVID_rosso")] <- newxreg[i, c("Festivo","Pioggia","yday","wday","ColoreCOVID_arancione","ColoreCOVID_giallo","ColoreCOVID_nessuno",
                                          "ColoreCOVID_rosso")]
    X[1, 1] <- y_hat[i]
  }
  return(y_hat)
}

f_mod3 <- function(Y, h, newxreg = NULL) {
  # Definizione e train del modello
  rf1 <- randomForest(y~., data = Y)
  
  # Definizione vettore vuoto che conterrà le previsioni
  y_hat <- numeric(h)
  
  ## Regressori per le previsioni
  # Prendo ultima riga della matrice dei regressori, elimino l'ultimo ritardo
  X <- Y[nrow(Y), -15, drop = FALSE] 
  colnames(X) <- colnames(Y)[-1] 
  
  # Itero la generazione dei regressori sulle h previsioni
  for (i in 1:h) {
    y_hat[i] <- predict(rf1, X, predict.all = TRUE)$individual |> median() # predict.all=True mantiene la stima data da tutti gli alberi nella foresta. Dopodichè si vanno a selezionare tutti e a prenderne la mediana (in alternativa, la media)
    # Produco lo shift in X
    # X viene aggionrato ogni volta, le STIME entrano dei regressori
    X[1, 2:14] <- X[1, 1:13]
    # Aggiorniamo anche i regressori con i VALORI VERI del validation
    X[1, 15:ncol(X)] <- newxreg[i, ]
    X[1, 1] <- y_hat[i]
  }
  return(y_hat)
}
```

```{r}
# Parametri di cross-validation globali
h = 42 # 6 settimane
initial = 365 # Un anno
window = NULL # no moving window, si rolling origin

# Calcolo tempo di computazione
start.time <- Sys.time()
print(start.time)

# Pre processing modello 1

rf_r1 <- xts(postcovid1[, "lordototale"], as.Date(as.character(postcovid1$data), format = "%Y-%m-%d"))

# CV su MODELLO 1

e_1 <- tsCV_RandomForest(my_xts = rf_r1[,1], forecastfunction = f_mod1, h=h, initial = initial, window = window)
e1 <- e_1$e
e1_percentage <- e_1$e_percentage

# Pre processing modello 2

r1_post2 <- xts(postcovid1[, c("lordototale", "Festivo", "Pioggia", "ColoreCOVID")], as.Date(as.character(postcovid1$data), format = "%Y-%m-%d"))

r1_post2$Festivo[r1_post2$Festivo=="False"] <- 0
r1_post2$Festivo[r1_post2$Festivo=="True"] <- 1

r1_post2$Pioggia[r1_post2$Pioggia==""] <- 0
r1_post2$Pioggia[r1_post2$Pioggia=="True"] <- 1

r1_post2$ColoreCOVID[r1_post2$ColoreCOVID == ""] <- "nessuno"
r1_post2 <- fastDummies::dummy_cols(r1_post2, select_columns = "ColoreCOVID", remove_most_frequent_dummy = TRUE, remove_selected_columns = TRUE)
r1_post2 <- as.xts(r1_post2[-1], as.Date(r1_post2$index))
yday <- yday(time(r1_post2))
wday <- wday(time(r1_post2), week_start = getOption("lubridate.week.start", 1))
r1_post2 <- cbind(r1_post2, yday, wday)

# CV su MODELLO 2

e_2 <- tsCV_RandomForest(my_xts = r1_post2[,1], xreg = r1_post2[,-1], forecastfunction = f_mod2, h=h, initial = initial, window = window)
e2 <- e_2$e
e2_percentage <- e_2$e_percentage

# Pre processing modello 3

dum_festivi_ts <- xts(fest_post[, 2:18], as.Date(as.character(fest_post$date), format = "%Y-%m-%d"))
dum_festivi_ts <- window(dum_festivi_ts, start = "2020-05-07", end = "2022-04-28")
r1_post3 <- subset(r1_post2, select = -c(2))
r1_post3 <- cbind(r1_post3, dum_festivi_ts)

# CV su MODELLO 3

e_3 <- tsCV_RandomForest(my_xts = r1_post3[,1], xreg = r1_post3[,-1], forecastfunction = f_mod3, h=h, initial = initial, window = window)
e3 <- e_3$e
e3_percentage <- e_3$e_percentage

end.time <- Sys.time()
print(end.time)
time.taken <- end.time - start.time
print(time.taken)
```

```{r}
RMSE_mod1 <- sqrt(colMeans(e1^2, na.rm = TRUE))
RMSE_mod2 <- sqrt(colMeans(e2^2, na.rm = TRUE))
RMSE_mod3 <- sqrt(colMeans(e3^2, na.rm = TRUE))

# Zoom in
#plot(1:42, RMSE_mod1, type="l", col=1, xlab="horizon", ylab="RMSE", ylim = c(2500,5000))
#lines(1:42, RMSE_mod2, type="l",col=2)
#lines(1:42, RMSE_mod3, type="l",col=3)
#legend("topleft",legend=c("1_RandomForest_noregr","2_RandomForest_regr","3_RandomForest_regr"),col=1:3,lty=1)

# Zoom out
plot(1:42, RMSE_mod1, type="l", col=1, xlab="horizon", ylab="RMSE", ylim = c(0,13000))
lines(1:42, RMSE_mod2, type="l",col=2)
lines(1:42, RMSE_mod3, type="l",col=3)
legend("topleft",legend=c("1_RandomForest_noregr","2_RandomForest_regr","3_RandomForest_regr_DUmmy"),col=1:3,lty=1)
```

```{r}
MAE_mod1 <- colMeans(abs(e1), na.rm = TRUE)
MAE_mod2 <- colMeans(abs(e2), na.rm = TRUE)
MAE_mod3 <- colMeans(abs(e3), na.rm = TRUE)

plot(1:42, MAE_mod1, type="l", col=1, xlab="horizon", ylab="MAE", ylim = c(0,13000))
lines(1:42, MAE_mod2, type="l",col=2)
lines(1:42, MAE_mod3, type="l",col=3)
legend("topleft",legend=c("1_RandomForest_noregr","2_RandomForest_regr","3_RandomForest_regrDummy"),col=1:3,lty=1)
```

```{r}
MAPE_mod1 <- colMeans(abs(e1_percentage), na.rm = TRUE)
MAPE_mod2 <- colMeans(abs(e2_percentage), na.rm = TRUE)
MAPE_mod3 <- colMeans(abs(e3_percentage), na.rm = TRUE)

plot(1:42, MAPE_mod1, type="l", col=1, xlab="horizon", ylab="MAPE", ylim = c(0,100))
lines(1:42, MAPE_mod2, type="l",col=2)
lines(1:42, MAPE_mod3, type="l",col=3)
legend("topleft",legend=c("1_RandomForest_noregr","2_RandomForest_regr","3_RandomForest_regrDummy"),col=1:3,lty=1)
```

