---
title: "ARIMA - Ristorante1"
output:
  prettydoc::html_pretty:
    df_print: paged
    highlight: vignette
    theme: architect
    toc: yes
    toc_depth: 5
  beamer_presentation:
    colortheme: lily
    fig_caption: no
    fig_height: 6
    fig_width: 7
    fonttheme: structurebold
    theme: Hannover
    toc: yes
  html_document:
    df_print: paged
    toc: yes
    toc_depth: '5'
  pdf_document:
    toc: yes
    toc_depth: 5
  slidy_presentation:
    highlight: default
  ioslides_presentation:
    css:
    - css/fonts.css
    - css/custom.css
    - css/title-slide.css
    - css/slide-background.css
    includes:
      before_body: html/TimeSeriesAnalysis.html
    toc: yes
    transition: default
    widescreen: yes
course: Progetto Data Science Lab
---

```{r}
# Clean Workspace
rm(list=ls())
```

```{r setup, include=FALSE}
# Use 'verbatim = TRUE' as chunk option to show chunk code as is
require(knitr)
hook_source_def = knit_hooks$get('source')
knit_hooks$set(source = function(x, options){
  if (!is.null(options$verbatim) && options$verbatim){
    opts = gsub(",\\s*verbatim\\s*=\\s*TRUE\\s*", "", options$params.src)
    bef = sprintf('\n\n    ```{r %s}\n', opts, "\n")
    stringr::str_c(bef, paste(knitr:::indent_block(x, "    "), collapse = '\n'), "\n    ```\n")
  } else {
     hook_source_def(x, options)
  }
})
```

# Setting & Function

```{r include=FALSE}
set.seed(100)

# Setting librerie utili
# Package names
packages <- c("readxl",  "readr", "forecast", "dplyr", "ggplot2",
              "lubridate", "KFAS", "tseries", "xts", "fastDummies", "TSstudio") 

# Install packages if not yet installed
installed_packages <- packages %in% rownames(installed.packages())
if (any(installed_packages == FALSE)) {
  install.packages(packages[!installed_packages])
}

# Packages loading
invisible(lapply(packages, library, character.only = TRUE))


# MAPE 
mape <- function(actual,pred){
  mape <- mean(abs((actual - pred)/actual))*100
  return (mape)
}

#MAE
mae <- function(actual,pred){
  mae <- mean(abs((actual - pred)))
  return (mae)
}

#MSE
rmse <- function(actual, pred){
  rmse <- sqrt(mean((actual - pred)^2))
  return (rmse)
}

# Significatività dei parametri
pars_test <- function(coef, var_coef){
  test <- (1-pnorm(abs(coef)/sqrt(diag(var_coef))))*2
  return(test)
}

# Grafico errore percentuale 
err_plot <- function(actual, pred){
  require(xts)
  err_perc <- ((actual - xts(pred, order.by = index(actual)))/(xts(actual, order.by = index(actual))))*100
  return(plot(err_perc, ylab="% errore", main="Errore percentuale di previsione"))

}

```

## Load Data & Manipulation

Periodo considerato: dal **07/05/2020** (giorno di riapertura post 1° lockdown)

```{r}
df <- read.csv("..\\Dati ristoranti\\post-covid_r1.csv")
head(df)
```

Considero solo le variabili d'interesse

```{r}
df$data  <- parse_date(df$data, "%Y-%m-%d", locale = locale("it"))
df <- subset(df,
             select = c("data", "lordototale", "Season", "Giorno","Weekend", "Festivo", "Pioggia", "ColoreCOVID", "Dose1", "Dose2", "DoseUnica", "Booster1", "Booster3Dosi", "Booster2", "BENZINA.LITRO", "GASOLIO_AUTO.LITRO", "GPL.LITRO","GASOLIO_RISCALDAMENTO.LITRO"))

```

```{r}
# Creo dataframe contenente le sole variabili esplicative
xreg<- df[,-2]
```

```{r}
# Sistemo le varie variabili
xreg$Pioggia[xreg$Pioggia ==""] <- "False" 
xreg$ColoreCOVID[xreg$ColoreCOVID==""] <- "NoColore"
xreg$Dose1[is.na(xreg$Dose1)] <- 0
xreg$Dose2[is.na(xreg$Dose2)] <- 0
xreg$DoseUnica[is.na(xreg$DoseUnica)] <- 0
xreg$Booster1[is.na(xreg$Booster1)] <- 0
xreg$Booster2[is.na(xreg$Booster2)] <- 0
xreg$Booster3Dosi[is.na(xreg$Booster3Dosi)] <- 0
```

```{r}
# Controllo che non ci siano na
xreg[is.na(xreg)==TRUE,] # Non ci sono Nan
```

```{r}
vendite_r1 <- df[,2]
vendite_r1[is.na(vendite_r1)] # Non ci sono NaN
 
```

```{r}
# Valori pari a zero
vendite_r1[vendite_r1 == 0] 
# 9 valori a zero, probabilmente chiusure oppure mancanza di registrazioni degli incassi (inverosimile che il risotante abbia effettivamente incassato zero, ASSUNZIONE!!)
df$data[df$lordototale == 0 ] # Acuni giorni sono festività, altri invece no. 
```

```{r}
# Nella serie storica pre-covid tali dati sono stati regsitrati, il che equivale al fatto che il ristorante era aperto. Per non distorcere troppo le previsioni, e considerando che i valori mancanti sono comunque pochi, viene deciso di imputare tali valori mancanti
```

```{r}
#La libreria inputTS gestisce ovviamente i NaN e non i valori uguali a zero
vendite_r1[vendite_r1 == 0] <- NaN
```

```{r}
# Trasformo in ts
vendite_r1 <- msts(vendite_r1, seasonal.periods=c(7,365.25), ts.frequency = 7)
plot(vendite_r1)
```

## Imputazione dei valori mancanti

```{r}
library(imputeTS)
```

```{r}
ggplot_na_distribution(vendite_r1)
statsNA(vendite_r1)
```

```{r}
# Imputazione tramite algoritmo di Kalman
vendite_r1_nona <- na_kalman(vendite_r1)
ggplot_na_imputations(vendite_r1, vendite_r1_nona)

vendite_r1 <- na_kalman(vendite_r1)
```

```{r}
vendite_r1_dec <- mstl(vendite_r1) 
autoplot(vendite_r1_dec)
```

Si nota come l'andamento della serie storica sia molto irregolare. Questo è dovuto al fatto che i dati sono influenzati dall'andamento della pandemia. In paeticolare si notano dei trend crescenti e decrescenti successivi, causati dall'introduzione del colore delle regioni, che a seconda dell'andamento dei contagi imponenvano delle restrizioni sulle attività commerciali.

```{r}
plot(vendite_r1, main="Trend Vendite giornaliere", xlab ="Time", ylab="Fatturato")
lines(vendite_r1_dec[,2], col="blue", lwd=2)
```

## Stazionarietà della serie storica

La serie storica è ovviamente non stazionaria, per i seguenti motivi:

-   Presenza di stagionalità (non stazionarietà stagionale)
-   Presenza di un trend (osservazioni sistematicamente sopra o sotto la media)
-   Possibile non stazionarietà in varianza (se guardiamo il grafico della decomposizione, la parte stagionale risulta avere un andamento in varianza non constante)

```{r}
ndiffs(vendite_r1)
nsdiffs(vendite_r1)
```

```{r}
nsdiffs(diff(vendite_r1))
```

```{r}
kpss.test(vendite_r1)
```

```{r}
vendite_r1_diff7 <- diff(vendite_r1,7)
autoplot(vendite_r1_diff7)
tsdisplay(vendite_r1_diff7)
```

```{r}
ndiffs(vendite_r1_diff7)
```

I vari test effettuati ci indichiano una chiara non stazionarietà della serie storica. In particolare notiamo come si probabilmente necessaria sia una differenziazione non stagionale che una stagionale.

Proviamo a vedere se una trasformazione dei dati per stabilizzare la varianza possa portare a non dover applicare due differenziazioni

```{r}
BoxCox.lambda(vendite_r1)
```

Abbiamo un valore negativo non molto lontano da zero, il che ci può far pensare che una trasformazione logaritmica possa migliorare la situazione

```{r}
plot(log(vendite_r1))
```

```{r}
autoplot(mstl(log(vendite_r1)))
```

```{r}
ndiffs(log(vendite_r1))
nsdiffs(log(vendite_r1))
```

Permane ancora una non stazionarietà sia stagionale che non stagionale. Andremo successivamente a valutare quali differenziazioni considerare.

## Variabili stagionali

```{r}
dum_day_df <- df[, c("data", "Giorno")]
dum_day_df[,"Giorno"] <- as.factor(dum_day_df$Giorno)
dum_day_df <- dummy_cols(dum_day_df, select_columns = c("Giorno"), 
                      # remove_first_dummy = TRUE, 
                      remove_selected_columns = TRUE)
dum_day_df <- subset(dum_day_df, select = -c(data,Giorno_Monday))
dum_day_df

# La funzione Arima vuole in input una matrice per i regressori
dum_day <- as.matrix(dum_day_df)
```

```{r}
#dummy annuali
dum_ann_df <- read_xlsx("..\\Dati aggiuntivi\\fest_postcovid.xlsx", col_types = NULL)
dum_ann_df <- subset(dum_ann_df, date < "2022-05-01", select = -date)

dum_ann_df <- as.data.frame(lapply(dum_ann_df, as.integer)) # Trasformo tutte le colonne in interi e ri-trasformo in dataframe
head(dum_ann_df)

# La funzione Arima vuole in input una matrice per i regressori
dum_ann <- as.matrix(dum_ann_df)
```

```{r}
# Unisco tutto in un unico dataframe tutti le dummy stagionali e altri vari regressori

xreg <- cbind(dum_ann_df, dum_day_df, subset(xreg, select = -c(data, Giorno, Weekend, Festivo)))

# Rinonimo alcune colonne
colnames(xreg)[36] = "Riscaldamento" 
colnames(xreg)[35] = "Gpl"
colnames(xreg)[34] = "Gasolio"
colnames(xreg)[33] = "Benzina"
colnames(xreg)[25] = "Pioggia_True"
colnames(xreg)[36] = "Riscaldamento"

# Variabile dummy Pioggia
xreg$Pioggia_True[xreg$Pioggia_True == "True"] <- 1 # Trasformo in dummy
xreg$Pioggia_True[xreg$Pioggia_True == "False"] <- 0
xreg$Pioggia_True <- as.integer(xreg$Pioggia_True) # Trasformo in integer7

#Creo variabili Dummy per il colore della regione
# Per il periodo pre-Colori imposto colore a bianco
xreg$ColoreCOVID[xreg$ColoreCOVID == "NoColore"] <- "bianco"


xreg[,"ColoreCOVID"] <- as.factor(xreg$ColoreCOVID)
xreg <- dummy_cols(xreg, select_columns = c("ColoreCOVID"), 
                      remove_most_frequent_dummy = TRUE, #tolgo dummy zona bianca
                      remove_selected_columns = TRUE) #inplace
```

```{r}
# Termini di Fourier per modellare stagionalità

four <- fourier(vendite_r1, K=c(3,0))
four <- as.matrix((four))

```

## Costruzione dataset per le previsioni

```{r}
# Fourier
four_predict <- fourier(vendite_r1, K=c(3,15), h=60)
four_predict <- as.matrix(four_predict)

# Dummy annuali
dum_ann_df_predict <- read_xlsx("..\\Dati aggiuntivi\\fest_postcovid.xlsx", col_types = NULL)
dum_ann_df_predict <- subset(dum_ann_df_predict, date > "2022-04-30" & date < "2022-07-01" , select = -date)

# Dummy settimanali
dum_day_predict <-  read_xlsx("..\\Dati aggiuntivi\\dum_day_predict.xlsx", col_types = NULL)

dum_day_predict[,"Giorno"] <- as.factor(dum_day_predict$Giorno)
dum_day_predict <- dummy_cols(dum_day_predict, select_columns = c("Giorno"),
                      remove_selected_columns = TRUE)
dum_day_predict <- subset(dum_day_predict, select = -c(Data,Giorno_Lunedì))
dum_day_predict
```

# Stima modelli

## Partizionamento dei datasets

```{r}
# Divsione training-test serie storica
split_vendite <- ts_split(vendite_r1, sample.out =round(length(vendite_r1)*0.2))
train <- split_vendite$train
test <- split_vendite$test

# Controllo le dimensioni di training e test
length(train)
length(test)
```

```{r}
# Divisione training-test matrice dummy giornaliere

train_date <- nrow(dum_day) *0.8
train_dumday<- dum_day[1:train_date,]
test_dumday <- dum_day[-c(1:train_date),]

# Controllo le dimensioni di training e test
length(train_dumday[,1])
length(test_dumday[,1])
```

```{r}
# Divisione training-test dummy annuali

train_date <- nrow(dum_ann) *0.8
train_dumann<- dum_ann[1:train_date,]
test_dumann <- dum_ann[-c(1:train_date),]

# Controllo le dimensioni di training e test
length(train_dumday[,1])
length(test_dumday[,1])
```

```{r}
# Divisione training-test termini di Fourier

train_date <- nrow(four) *0.8
train_four<- four[1:train_date,]
test_four <- four[-c(1:train_date),]

# Controllo le dimensioni di training e test
length(train_four[,1])
length(test_four[,1])
```

```{r}
# Divsione training-test dataframe xreg

train_date <- nrow(xreg) *0.8
train_xreg<- xreg[1:train_date,]
test_xreg <- xreg[-c(1:train_date),]

# Controllo le dimensioni di training e test
length(train_xreg[,1])
length(test_xreg[,1])

```


```{r}
tsdisplay(vendite_r1)
```

```{r}
tsdisplay(diff(vendite_r1,7))
```

```{r}
tsdisplay(log(vendite_r1))
```

## Modello 1

-   Differenza stagionale di ordine 1

-   Componente AR stagionale di ordine 1 :

-   Componente MA stagionale di ordine 1 :

-   Differenza non stagionale di ordine 1

-   Componente MA non stagionale di ordine 1

-   Componente AR non stagionale di ordine 2

-   Costante non inclusa

```{r}
mod1 <- Arima(y = train,
              order = c(2, 1, 1),
              list(order = c(1, 1, 1)),
              include.constant = FALSE,
              lambda = "auto"
              )
```

### Diagnostica:

```{r}
summary(mod1)
```

```{r}
tsdisplay(mod1$residuals) 
```

```{r}
checkresiduals(mod1, test = FALSE)
```

```{r}
checkresiduals(mod1, test = "LB", lag = 25, plot = FALSE)
```

```{r}
pars_test(mod1$coef, mod1$var.coef)
```

```{r}
mod1_auto <- auto.arima(train, lambda = "auto", stepwise = FALSE, approximation = FALSE) # Minimizza AIC
```

```{r}
summary(mod1_auto)
```

```{r}
tsdisplay(mod1_auto$residuals) 
```

```{r}
checkresiduals(mod1_auto, test = FALSE)
```

```{r}
checkresiduals(mod1_auto, test = "LB", lag = 25, plot = FALSE)
```

```{r}
pars_test(mod1_auto$coef, mod1_auto$var.coef)
```

```{r}
# Fit prime 10 settimane mod1
plot(train[1:70], 
     col = "blue", lwd=0.5, 
     main = "Fitted Values", type = "l")
lines(mod1$fitted[1:70], col="red", lwd=3)
```

```{r}
# Fit prime 10 settimane mod1_auto
plot(train[1:70], 
     col = "blue", lwd=0.5, 
     main = "Fitted Values", type = "l")
lines(mod1_auto$fitted[1:70], col="red", lwd=3)
```

Il *mod1_auto* presenta delle caratteristiche leggermente migliori rispetto a *mod1*.

### Previsioni

```{r}
pred_mod1 <- forecast(mod1_auto, h = length(test), 
                      level = 95)
```

```{r}
autoplot(pred_mod1)
```

```{r}
plot(test, 
     col = "blue", lwd=0.5, 
     ylim = c(min(pred_mod1$lower), max(pred_mod1$upper)), main = "Predictions")
lines(pred_mod1$mean, col="red", lwd=3)

```

```{r}
mape(test, pred_mod1$mean)
```

```{r}
mae(test, pred_mod1$mean)
```

```{r}
rmse(test, pred_mod1$mean)
```

```{r}
# err_plot(test, pred_mod1$mean)
```

## Modello2

Includiamo le dummy giornaliere

```{r}
mod2 <- Arima(y = train,
              order = c(1, 1, 3),
              list(order = c(1, 0, 0)),
              include.constant = FALSE,
              xreg = train_dumday,
              lambda = "auto"
              )
```

```{r}
summary(mod2)
```

```{r}
tsdisplay(mod2$residuals) 
```

```{r}
checkresiduals(mod2, test = FALSE)
```

```{r}
checkresiduals(mod2, test = "LB", lag = 25, plot = FALSE)
```

```{r}
pars_test(mod2$coef, mod2$var.coef)
```

```{r}
mod2_auto <- auto.arima(train, xreg = train_dumday, lambda = "auto", stepwise = FALSE, approximation = FALSE)
```

```{r}
summary(mod2_auto) # Stesso modello di quello identificato sopra, consideriamo mod2
```

```{r}
# Fit prime 10 settimane
plot(train[1:70], 
     col = "blue", lwd=0.5, 
     main = "Fitted Values", type = "l")
lines(mod2$fitted[1:70], col="red", lwd=3)
```

### Previsioni

```{r}
pred_mod2 <- forecast(mod2, h = length(test), 
                      level = 95,
                      xreg = test_dumday)
```

```{r}
autoplot(pred_mod2)
```

```{r}
plot(test, 
     col = "blue", lwd=0.5, 
     ylim = c(min(pred_mod2$lower), max(pred_mod2$upper)), main = "Predictions")
lines(pred_mod2$mean, col="red", lwd=3)
```

```{r}
mape(test, pred_mod2$mean)
```

```{r}
mae(test, pred_mod2$mean)
```

```{r}
rmse(test, pred_mod2$mean)
```

```{r}
# err_plot(test, pred_mod1$mean)
```

## Modello 3

Come regressori vengono usati i termini di fourier: 3 armoniche per la stagionalità settimanale
```{r}
mod3 <- Arima(y = train,
              order = c(1, 1, 2),
              list(order = c(1, 0, 1)),
              include.constant = TRUE,
              xreg = train_four,
              lambda = "auto"
              )
```

```{r}
summary(mod3)
```

```{r}
tsdisplay(mod3$residuals) 
```

```{r}
checkresiduals(mod3, test = FALSE)
```

```{r}
checkresiduals(mod3, test = "LB", lag = 25, plot = FALSE)
```

```{r}
pars_test(mod3$coef, mod3$var.coef)
```

```{r}
mod3_auto <- auto.arima(train, xreg = train_four, lambda = "auto", stepwise = FALSE)
```

```{r}
summary(mod3_auto)
```

```{r}
tsdisplay(mod3_auto$residuals) 
```

```{r}
checkresiduals(mod3_auto, test = FALSE)
```

```{r}
checkresiduals(mod3_auto, test = "LB", lag = 25, plot = FALSE)
```

```{r}
pars_test(mod3_auto$coef, mod3_auto$var.coef)
```

```{r}
# Fit prime 10 settimane
plot(train[1:70], 
     col = "blue", lwd=0.5, 
     main = "Fitted Values", type = "l")
lines(mod3$fitted[1:70], col="red", lwd=3)
```

Scelgo il modello *mod3* in quanto presenta caratteristiche migliori per quanto riguarda errori di previsioni e residui, anche se risulta essere meno parsimonioso

```{r}
pred_mod3 <- forecast(mod3, h = length(test), 
                      level = 95,
                      xreg = test_four
                      )
```

```{r}
autoplot(pred_mod3)
```

```{r}
plot(test, 
     col = "blue", lwd=0.5, 
     ylim = c(min(pred_mod3$lower), max(pred_mod3$upper)), main = "Predictions")
lines(pred_mod3$mean, col="red", lwd=3)
```

```{r}
mape(test, pred_mod3$mean)
```

```{r}
mae(test, pred_mod3$mean)
```

```{r}
rmse(test, pred_mod3$mean)
```

```{r}
# err_plot(test, pred_mod1$mean)
```

## Modello 4

Regressori considerati:

-   Termini di fourier per modellare la stagionalità

-   Variabili relative al COVID (zone, vaccini)

-   Altre variabili (i.e. Costo riscaldamento)

```{r}
# Costruzione della matrice dei regressori per il modello 4

xreg_mod4_train <- cbind(train_four, subset(train_xreg, select = c("Pioggia_True", "Benzina", "Gasolio", "ColoreCOVID_arancione", "ColoreCOVID_giallo", "ColoreCOVID_rosso")))
xreg_mod4_train <- as.matrix(xreg_mod4_train)
xreg_mod4_test <- cbind(test_four, subset(test_xreg, select = c("Pioggia_True", "Benzina", "Gasolio", "ColoreCOVID_arancione", "ColoreCOVID_giallo", "ColoreCOVID_rosso")))
xreg_mod4_test <- as.matrix(xreg_mod4_test)
```


```{r}
mod4 <- Arima(y = train,
              order = c(2, 1, 3),
              list(order = c(1, 0, 0)),
              include.constant = FALSE,
              xreg = xreg_mod4_train,
              lambda = "auto"
              )
```

```{r}
summary(mod4)
```

```{r}
tsdisplay(mod4$residuals) 
```

```{r}
checkresiduals(mod4, test = FALSE)
```

```{r}
checkresiduals(mod4, test = "LB", lag = 25, plot = FALSE)
```

```{r}
pars_test(mod4$coef, mod4$var.coef)
```
```{r}
# Fit prime 10 settimane
plot(train[1:70], 
     col = "blue", lwd=0.5, 
     main = "Fitted Values", type = "l")
lines(mod4$fitted[1:70], col="red", lwd=3)
```
```{r}
pred_mod4 <- forecast(mod4, h = length(xreg_mod4_test), 
                      level = 95,
                      xreg = xreg_mod4_test
                      )
```

```{r}
autoplot(pred_mod4)
```

```{r}
plot(test, 
     col = "blue", lwd=0.5, 
     # ylim = c(min(pred_mod4$lower), max(pred_mod4$upper)), 
     main = "Predictions")
lines(pred_mod4$mean, col="red", lwd=3)
```

```{r}
mape(test, pred_mod4$mean)
```

```{r}
mae(test, pred_mod4$mean)
```

```{r}
rmse(test, pred_mod4$mean)
```

## Salvataggio errori

```{r}
matrices <- list(e1 = e1, e1_percentage = e1_percentage, e1_estimate = e1_estimate, e1_groundtruth = e1_groundtruth, e3 = e3, e3_percentage = e3_percentage, e3_estimate = e3_estimate, e3_groundtruth = e3_groundtruth, e2 = e2, e2_percentage = e2_percentage, e2_estimate = e2_estimate, e2_groundtruth = e2_groundtruth)

for (i in 1:length(matrices)) {
  # Aggiungo la colonna date
  df_temp <- xts(matrices[[i]], as.Date(as.character(df$data), format = "%Y-%m-%d"))
  write.csv(data.frame(date=index(df_temp), coredata(df_temp)),
            paste0("./Errors/ARIMA/ARIMA_Covid_", names(matrices)[i], ".csv"))
}

```
