---
title: "TSCrossValidation-Summary"
author: "Carbone Giorgio"
date: "2022-12-16"
output:
  prettydoc::html_pretty:
    df_print: paged
    highlight: vignette
    theme: architect
    toc: yes
    toc_depth: 5
  beamer_presentation:
    colortheme: lily
    fig_caption: no
    fig_height: 6
    fig_width: 7
    fonttheme: structurebold
    theme: Hannover
    toc: yes
  html_document:
    df_print: paged
    toc: yes
    toc_depth: '5'
  pdf_document:
    toc: yes
    toc_depth: 5
  slidy_presentation:
    highlight: default
  ioslides_presentation:
    css:
    - css/fonts.css
    - css/custom.css
    - css/title-slide.css
    - css/slide-background.css
    includes:
      before_body: html/TimeSeriesAnalysis.html
    toc: yes
    transition: default
    widescreen: yes
course: Progetto Data Science Lab
---

# Setup

```{r}
# Clean Workspace
rm(list=ls())
```

```{r setup, include=FALSE}
# Use 'verbatim = TRUE' as chunk option to show chunk code as is
require(knitr)
hook_source_def = knit_hooks$get('source')
knit_hooks$set(source = function(x, options){
  if (!is.null(options$verbatim) && options$verbatim){
    opts = gsub(",\\s*verbatim\\s*=\\s*TRUE\\s*", "", options$params.src)
    bef = sprintf('\n\n    ```{r %s}\n', opts, "\n")
    stringr::str_c(bef, paste(knitr:::indent_block(x, "    "), collapse = '\n'), "\n    ```\n")
  } else {
     hook_source_def(x, options)
  }
})
```

## Loading Libraries and Functions

```{r include=FALSE}
set.seed(100)

# Setting librerie utili
# Package names
packages <- c("readxl",  "readr", "forecast", "dplyr", "ggplot2",
              "lubridate", "KFAS", "tseries", "xts", "fastDummies", "TSstudio", "utils") 

# Install packages if not yet installed
installed_packages <- packages %in% rownames(installed.packages())
if (any(installed_packages == FALSE)) {
  install.packages(packages[!installed_packages])
}

# Packages loading
invisible(lapply(packages, library, character.only = TRUE))
```

```{r}
source("My-TSCrossValidation-Functions.R")
image_path <- "./Images"
```


# Pre Covid

## Load Errors

Errori assoluti 

```{r message=FALSE, warning=FALSE}
working_dir = dirname(rstudioapi::getSourceEditorContext()$path)
setwd(working_dir) # lo applica solo a questo chunk!

h = 73
folder_path <- "./Errors"
error_df_list_precovid <- list()


# Lista dei tipi di modelli
items <- list.files(folder_path, recursive = FALSE, full.names = TRUE)

for (dir in items) {
  csv_files <- list.files(path = dir, pattern = "*.csv", full.names = TRUE)
  filtered_csv_files <- csv_files %>% grep("PreCovid_e[0-9]+\\.csv$", ., value = TRUE)
  for (f in filtered_csv_files) {
    df <- read_csv(f)
    #df$date  <- parse_date(df$date, "%Y-%m-%d", locale = locale("it"))
    
    # Tolgo prima, seconda e ultima (h=74) colonne
    df <- xts(df[, c(-1,-2, -ncol(df))], as.Date(as.character(df$date), format = "%Y-%m-%d"))
    colnames(df) <- paste("h=", 1:h, sep = "")
    
    
    var_name <- gsub("\\.csv$", "", basename(f))
    assign(var_name, df)
    
    # Aggiungo alla lista
    error_df_list_precovid[[var_name]] <- df
  }
}
```

Errori percentuali

```{r message=FALSE, warning=FALSE}
working_dir = dirname(rstudioapi::getSourceEditorContext()$path)
setwd(working_dir) # lo applica solo a questo chunk!

h = 73
folder_path <- "./Errors"
error_percentage_df_list_precovid <- list()


# Lista dei tipi di modelli
items <- list.files(folder_path, recursive = FALSE, full.names = TRUE)

for (dir in items) {
  csv_files <- list.files(path = dir, pattern = "*.csv", full.names = TRUE)
  filtered_csv_files <- csv_files %>% grep("PreCovid_e[0-9]+_percentage\\.csv$", ., value = TRUE)
  for (f in filtered_csv_files) {
    df <- read_csv(f)
    #df$date  <- parse_date(df$date, "%Y-%m-%d", locale = locale("it"))
    
    df <- xts(df[, c(-1,-2, -ncol(df))], as.Date(as.character(df$date), format = "%Y-%m-%d"))
    colnames(df) <- paste("h=", 1:h, sep = "")
    
    
    var_name <- gsub("\\.csv$", "", basename(f))
    assign(var_name, df)
    
    # Aggiungo alla lista
    error_percentage_df_list_precovid[[var_name]] <- df
  }
}
```

Suffix map

```{r}
suffix_map <- list(
    "SARIMA(1,0,0)(1,1,2)",
    "ARIMAX (2,1,3)",
    "SARIMAX(3,1,2)(1,0,1)",
    "SARIMAX(3,1,3)(1,0,0)",
    "RF-ritardi",
    "RF-regressori",
    "RF-regressori+dummy",
    "UCM-ritardi",
    "UCM-regressori",
    "UCM-regressori+dummy"
  )

#suffix_map <- list(
#    "SARIMA(1,0,0)(1,1,2)",
#    "ARIMAX (2,1,3)-dummy",
#    "SARIMAX(3,1,2)(1,0,1)-fourier",
#    "SARIMAX(3,1,3)(1,0,0)-regressori",
#    "ritardi",
#    "regressori",
#    "regressori+dummy festività",
#    "ritardi",
#    "regressori",
#    "regressori+dummy festività"
#  )
```


### RMSE

```{r}
RMSE_PreCovid <- list()

for (df_name in names(error_df_list_precovid)) {
  # Accedi al dataframe nella lista utilizzando il suo nome
  df <- error_df_list_precovid[[df_name]]
  
  # Applica la funzione di tua scelta al dataframe
  result <- sqrt(colMeans(df^2, na.rm = TRUE))
  
  # Assegna il risultato a una variabile con il nome "RMSE_nomedeldataframe"
  result_name <- paste0("RMSE_", df_name)
  
  RMSE_PreCovid[[result_name]] <- result
}
```


```{r, dpi=1000, fig.height = 4.5, fig.width = 9} 
color_map <- list(
    alpha("red", 0.5),
    alpha("red", 0.5),
    alpha("red", 1),
    alpha("red", 0.5),
    alpha("blue", 0.5),
    alpha("blue", 1),
    alpha("blue", 1),
    alpha("green", 1),
    alpha("green", 1),
    alpha("green", 1)
  )


i_x = 0
f_x = 73
by_x = 10

i_y = 2500
f_y = 6000
by_y = 1000

lwd = 1.4

ylab = "Root Mean Squared Error (RMSE)"
accuracy_metrics = RMSE_PreCovid
nome_file = "CV_Precovid_RMSE.png"

model_types = "ARIMA|RandomForest|UCM"

pre_covid_accuracy_plot(i_x, f_x, by_x, i_y, f_y, by_y, ylab, model_types, accuracy_metrics, suffix_map, lwd)
png(filename=paste(image_path, nome_file, sep = "/"), width = 9, height = 4.5, units = "in", res = 600, type = "cairo-png")
pre_covid_accuracy_plot(i_x, f_x, by_x, i_y, f_y, by_y, ylab, model_types, accuracy_metrics, suffix_map, lwd)
dev.off()
#pre_covid_accuracy_plot(i_x, f_x, by_x, i_y, f_y, by_y, ylab, model_types, accuracy_metrics, suffix_map)
```

Valori medi
```{r}
lapply(RMSE_PreCovid, mean)
```

#### RMSE hold-out 

```{r}
RMSE_PreCovid_holdout <- list()

for (df_name in names(error_df_list_precovid)) {
  # Accedi al dataframe nella lista utilizzando il suo nome
  df <- error_df_list_precovid[[df_name]]
  
  # Applica la funzione di tua scelta al dataframe
  result <- sqrt(rowMeans(df["2019-12-12", ]^2, na.rm = TRUE))
  
  # Assegna il risultato a una variabile con il nome "RMSE_nomedeldataframe"
  result_name <- paste0("RMSE_", df_name)
  
  RMSE_PreCovid_holdout[[result_name]] <- result
}

RMSE_PreCovid_holdout
```


### RMdSE

```{r}
library(robustbase)
RMdSE_PreCovid <- list()

for (df_name in names(error_df_list_precovid)) {
  # Accedi al dataframe nella lista utilizzando il suo nome
  df <- error_df_list_precovid[[df_name]]
  
  # Applica la funzione di tua scelta al dataframe
  result <- sqrt(colMedians(df^2, na.rm = TRUE, hasNA = TRUE))
  
  # Assegna il risultato a una variabile con il nome "RMSE_nomedeldataframe"
  result_name <- paste0("RMdSE_", df_name)
  
  RMdSE_PreCovid[[result_name]] <- result
}
```

```{r}
i_x = 0
f_x = 73
by_x = 10

i_y = 1000
f_y = 3600
by_y = 200

lwd = 1.4

ylab = "Root Median Squared Error (RMdSE)"
accuracy_metrics = RMdSE_PreCovid
nome_file = "CV_Precovid_RMdSE.png"


model_types = "ARIMA|RandomForest|UCM"

pre_covid_accuracy_plot(i_x, f_x, by_x, i_y, f_y, by_y, ylab, model_types, accuracy_metrics, suffix_map, lwd)
png(filename=paste(image_path, nome_file, sep = "/"), width = 9, height = 4.5, units = "in", res = 600, type = "cairo-png")
pre_covid_accuracy_plot(i_x, f_x, by_x, i_y, f_y, by_y, ylab, model_types, accuracy_metrics, suffix_map, lwd)
dev.off()

```

```{r, eval=FALSE, echo=FALSE}}
#RMdSE_mod1 <- sqrt(colMedians(e1^2, na.rm = TRUE, hasNA = TRUE))
#RMdSE_mod2 <- sqrt(colMedians(e2^2, na.rm = TRUE, hasNA = TRUE))
#RMdSE_mod3 <- sqrt(colMedians(e3^2, na.rm = TRUE, hasNA = TRUE))
#
## Zoom in
#plot(1:42, RMdSE_mod1, type="l", col=1, xlab="horizon", ylab="RMdSE", ylim = c(0,5000))
#lines(1:42, RMdSE_mod2, type="l",col=2)
#lines(1:42, RMdSE_mod3, type="l",col=3)
#legend("topleft",legend=c("1_RandomForest_noregr","2_RandomForest_regr","3_RandomForest_regr_DUmmy"),col=1:3,lty=1)

```

### MAE

```{r}
MAE_PreCovid <- list()

for (df_name in names(error_df_list_precovid)) {
  # Accedi al dataframe nella lista utilizzando il suo nome
  df <- error_df_list_precovid[[df_name]]
  
  # Applica la funzione di tua scelta al dataframe
  result <- colMeans(abs(df), na.rm = TRUE)
  
  # Assegna il risultato a una variabile con il nome "MAE_nomedeldataframe"
  result_name <- paste0("MAE_", df_name)
  
  MAE_PreCovid[[result_name]] <- result
}
```

```{r}
# Crea una mappa per associare il nome di ogni vettore all'etichetta e al colore desiderati
i_x = 0
f_x = 73
by_x = 10

i_y = 1900
f_y = 4400
by_y = 500

lwd = 1.4

ylab = "Mean Absolute Error (MAE)"
accuracy_metrics = MAE_PreCovid
nome_file = "CV_Precovid_MAE.png"


model_types = "ARIMA|RandomForest|UCM"

pre_covid_accuracy_plot(i_x, f_x, by_x, i_y, f_y, by_y, ylab, model_types, accuracy_metrics, suffix_map, lwd)
png(filename=paste(image_path, nome_file, sep = "/"), width = 9, height = 4.5, units = "in", res = 600, type = "cairo-png")
pre_covid_accuracy_plot(i_x, f_x, by_x, i_y, f_y, by_y, ylab, model_types, accuracy_metrics, suffix_map, lwd)
dev.off()
```

Valori medi

```{r}
lapply(MAE_PreCovid, mean)
```


#### MAE hold-out

```{r}
MAE_PreCovid_holdout <- list()

for (df_name in names(error_df_list_precovid)) {
  # Accedi al dataframe nella lista utilizzando il suo nome
  df <- error_df_list_precovid[[df_name]]
  
  # Applica la funzione di tua scelta al dataframe
  result <- rowMeans(abs(df["2019-12-12", ]), na.rm = TRUE)
  
  # Assegna il risultato a una variabile con il nome "MAE_nomedeldataframe"
  result_name <- paste0("MAE_", df_name)
  
  MAE_PreCovid_holdout[[result_name]] <- result
}

MAE_PreCovid_holdout
```


### MAPE

```{r}
MAPE_PreCovid <- list()

for (df_name in names(error_percentage_df_list_precovid)) {
  # Accedi al dataframe nella lista utilizzando il suo nome
  df <- error_percentage_df_list_precovid[[df_name]]
  
  # Applica la funzione di tua scelta al dataframe
  result <- colMeans(abs(df), na.rm = TRUE)
  
  # Assegna il risultato a una variabile con il nome "MAPE_nomedeldataframe"
  result_name <- paste0("MAPE_", df_name)
  
  MAPE_PreCovid[[result_name]] <- result
}
```

```{r}
# Crea una mappa per associare il nome di ogni vettore all'etichetta e al colore desiderati
i_x = 0
f_x = 73
by_x = 10

i_y = 10
f_y = 25
by_y = 3

lwd = 1.4

ylab = "Mean Absolute Percentage Error (MAPE)"
accuracy_metrics = MAPE_PreCovid
nome_file = "CV_Precovid_MAPE.png"

model_types = "ARIMA|RandomForest|UCM"

pre_covid_accuracy_plot(i_x, f_x, by_x, i_y, f_y, by_y, ylab, model_types, accuracy_metrics, suffix_map, lwd)
png(filename=paste(image_path, nome_file, sep = "/"), width = 9, height = 4.5, units = "in", res = 600, type = "cairo-png")
pre_covid_accuracy_plot(i_x, f_x, by_x, i_y, f_y, by_y, ylab, model_types, accuracy_metrics, suffix_map, lwd)
dev.off()
```

Valori medi

```{r}
lapply(MAPE_PreCovid, mean)
```

#### MAPE hold-out

```{r}
MAPE_PreCovid_holdout <- list()

for (df_name in names(error_percentage_df_list_precovid)) {
  # Accedi al dataframe nella lista utilizzando il suo nome
  df <- error_percentage_df_list_precovid[[df_name]]
  
  # Applica la funzione di tua scelta al dataframe
  result <- rowMeans(abs(df["2019-12-12", ]), na.rm = TRUE)
  
  # Assegna il risultato a una variabile con il nome "MAPE_nomedeldataframe"
  result_name <- paste0("MAPE_", df_name)
  
  MAPE_PreCovid_holdout[[result_name]] <- result
}

MAPE_PreCovid_holdout
```

### Tabelle accuracy

### RMSE

```{r}
# Crea la tabella
df_temp <- data.frame(RMSE_PreCovid)

# Assegna i nomi alle colonne della tabella utilizzando la lista suffix_map
colnames(df_temp) <- suffix_map

# Assegna i nomi alle righe della tabella
rownames(df_temp) <- paste0("h=", 1:73)

# Salva la tabella come file .csv
write.csv(df_temp, "./Errors/zTables/RMSE_PreCovid.csv")
```

```{r}
# Crea la tabella
df_temp <- data.frame(MAE_PreCovid)

# Assegna i nomi alle colonne della tabella utilizzando la lista suffix_map
colnames(df_temp) <- suffix_map

# Assegna i nomi alle righe della tabella
rownames(df_temp) <- paste0("h=", 1:73)

# Salva la tabella come file .csv
write.csv(df_temp, "./Errors/zTables/MAE_PreCovid.csv")

# Crea la tabella
df_temp <- data.frame(MAPE_PreCovid)

# Assegna i nomi alle colonne della tabella utilizzando la lista suffix_map
colnames(df_temp) <- suffix_map

# Assegna i nomi alle righe della tabella
rownames(df_temp) <- paste0("h=", 1:73)

# Salva la tabella come file .csv
write.csv(df_temp, "./Errors/zTables/MAPE_PreCovid.csv")
```

# Post Covid

## Load Errors

Errori assoluti 

```{r message=FALSE, warning=FALSE}
working_dir = dirname(rstudioapi::getSourceEditorContext()$path)
setwd(working_dir) # lo applica solo a questo chunk!

h = 60
folder_path <- "./Errors"
error_df_list_Covid <- list()


# Lista dei tipi di modelli
items <- list.files(folder_path, recursive = FALSE, full.names = TRUE)

for (dir in items) {
  csv_files <- list.files(path = dir, pattern = "*.csv", full.names = TRUE)
  filtered_csv_files <- csv_files %>% grep("_Covid_e[0-9]+\\.csv$", ., value = TRUE)
  for (f in filtered_csv_files) {
    df <- read_csv(f)
    #df$date  <- parse_date(df$date, "%Y-%m-%d", locale = locale("it"))
    
    # Tolgo prima, seconda e ultima (h=74) colonne
    df <- xts(df[, c(-1,-2)], as.Date(as.character(df$date), format = "%Y-%m-%d"))
    colnames(df) <- paste("h=", 1:h, sep = "")
    
    
    var_name <- gsub("\\.csv$", "", basename(f))
    assign(var_name, df)
    
    # Aggiungo alla lista
    error_df_list_Covid[[var_name]] <- df
  }
}
```

Errori percentuali

```{r message=FALSE, warning=FALSE}
working_dir = dirname(rstudioapi::getSourceEditorContext()$path)
setwd(working_dir) # lo applica solo a questo chunk!

h = 60
folder_path <- "./Errors"
error_percentage_df_list_Covid <- list()


# Lista dei tipi di modelli
items <- list.files(folder_path, recursive = FALSE, full.names = TRUE)

for (dir in items) {
  csv_files <- list.files(path = dir, pattern = "*.csv", full.names = TRUE)
  filtered_csv_files <- csv_files %>% grep("_Covid_e[0-9]+_percentage\\.csv$", ., value = TRUE)
  for (f in filtered_csv_files) {
    df <- read_csv(f)
    #df$date  <- parse_date(df$date, "%Y-%m-%d", locale = locale("it"))
    
    df <- xts(df[, c(-1,-2)], as.Date(as.character(df$date), format = "%Y-%m-%d"))
    colnames(df) <- paste("h=", 1:h, sep = "")
    
    
    var_name <- gsub("\\.csv$", "", basename(f))
    assign(var_name, df)
    
    # Aggiungo alla lista
    error_percentage_df_list_Covid[[var_name]] <- df
  }
}
```

Suffix map

```{r}
suffix_map <- list(
    "SARIMA(1,0,2)(0,1,2)",
    "SARIMAX(1,1,3)(1,0,0)",
    "SARIMAX(1,1,2)(1,0,1)",
    "SARIMAX(1,0,2)(1,0,2)",
    "RF-ritardi",
    "RF-regressori",
    "RF-regressori+dummy",
    "UCM-ritardi",
    "UCM-regressori",
    "UCM rit + reg + colori",
    "UCM-ritardi+dummy"
  )

#suffix_map <- list(
#    "SARIMA(1,0,0)(1,1,2)",
#    "ARIMAX (2,1,3)-dummy",
#    "SARIMAX(3,1,2)(1,0,1)-fourier",
#    "SARIMAX(3,1,3)(1,0,0)-regressori",
#    "ritardi",
#    "regressori",
#    "regressori+dummy festività",
#    "ritardi",
#    "regressori",
#    "regressori+dummy festività"
#  )
```


### RMSE

```{r}
RMSE_Covid <- list()

for (df_name in names(error_df_list_Covid)) {
  # Accedi al dataframe nella lista utilizzando il suo nome
  df <- error_df_list_Covid[[df_name]]
  
  # Applica la funzione di tua scelta al dataframe
  result <- sqrt(colMeans(df^2, na.rm = TRUE))
  
  # Assegna il risultato a una variabile con il nome "RMSE_nomedeldataframe"
  result_name <- paste0("RMSE_", df_name)
  
  RMSE_Covid[[result_name]] <- result
}
```


```{r, dpi=1000, fig.height = 4.5, fig.width = 9} 
#color_map <- list(
#    alpha("red", 0.8),
#    alpha("red", 0.8),
#    alpha("red", 1),
#    alpha("red", 0.8),
#    alpha("blue", 0.8),
#    alpha("blue", 1),
#    alpha("blue", 1),
#    alpha("green", 0.8),
#    alpha("green", 0.8),
#    alpha("green", 0.8)
#  )


i_x = 0
f_x = 60
by_x = 10

i_y = 2500
f_y = 6000
by_y = 1000

lwd = 1.4

ylab = "Root Mean Squared Error (RMSE)"
accuracy_metrics = RMSE_Covid
nome_file = "CV_Covid_RMSE.png"

model_types = "ARIMA|RandomForest|UCM"

pre_covid_accuracy_plot(i_x, f_x, by_x, i_y, f_y, by_y, ylab, model_types, accuracy_metrics, suffix_map, lwd)
png(filename=paste(image_path, nome_file, sep = "/"), width = 9, height = 4.5, units = "in", res = 600, type = "cairo-png")
pre_covid_accuracy_plot(i_x, f_x, by_x, i_y, f_y, by_y, ylab, model_types, accuracy_metrics, suffix_map, lwd)
dev.off()
#pre_covid_accuracy_plot(i_x, f_x, by_x, i_y, f_y, by_y, ylab, model_types, accuracy_metrics, suffix_map)
```

Valori medi
```{r}
lapply(RMSE_Covid, mean)
```

#### RMSE hold-out 

```{r}
RMSE_Covid_holdout <- list()

for (df_name in names(error_df_list_Covid)) {
  # Accedi al dataframe nella lista utilizzando il suo nome
  df <- error_df_list_Covid[[df_name]]
  
  # Applica la funzione di tua scelta al dataframe
  result <- sqrt(rowMeans(df["2022-02-27", ]^2, na.rm = TRUE))
  
  # Assegna il risultato a una variabile con il nome "RMSE_nomedeldataframe"
  result_name <- paste0("RMSE_", df_name)
  
  RMSE_Covid_holdout[[result_name]] <- result
}

RMSE_Covid_holdout
```


### RMdSE

```{r}
library(robustbase)
RMdSE_Covid <- list()

for (df_name in names(error_df_list_Covid)) {
  # Accedi al dataframe nella lista utilizzando il suo nome
  df <- error_df_list_Covid[[df_name]]
  
  # Applica la funzione di tua scelta al dataframe
  result <- sqrt(colMedians(df^2, na.rm = TRUE, hasNA = TRUE))
  
  # Assegna il risultato a una variabile con il nome "RMSE_nomedeldataframe"
  result_name <- paste0("RMdSE_", df_name)
  
  RMdSE_Covid[[result_name]] <- result
}
```

```{r}
i_x = 0
f_x = 60
by_x = 10

i_y = 1000
f_y = 3600
by_y = 200

lwd = 1.4

ylab = "RMdSE"
accuracy_metrics = RMdSE_Covid
nome_file = "CV_Covid_RMdSE.png"


model_types = "ARIMA|RandomForest|UCM"

pre_covid_accuracy_plot(i_x, f_x, by_x, i_y, f_y, by_y, ylab, model_types, accuracy_metrics, suffix_map, lwd)
png(filename=paste(image_path, nome_file, sep = "/"), width = 9, height = 4.5, units = "in", res = 600, type = "cairo-png")
pre_covid_accuracy_plot(i_x, f_x, by_x, i_y, f_y, by_y, ylab, model_types, accuracy_metrics, suffix_map, lwd)
dev.off()

```

```{r, eval=FALSE, echo=FALSE}}
#RMdSE_mod1 <- sqrt(colMedians(e1^2, na.rm = TRUE, hasNA = TRUE))
#RMdSE_mod2 <- sqrt(colMedians(e2^2, na.rm = TRUE, hasNA = TRUE))
#RMdSE_mod3 <- sqrt(colMedians(e3^2, na.rm = TRUE, hasNA = TRUE))
#
## Zoom in
#plot(1:42, RMdSE_mod1, type="l", col=1, xlab="horizon", ylab="RMdSE", ylim = c(0,5000))
#lines(1:42, RMdSE_mod2, type="l",col=2)
#lines(1:42, RMdSE_mod3, type="l",col=3)
#legend("topleft",legend=c("1_RandomForest_noregr","2_RandomForest_regr","3_RandomForest_regr_DUmmy"),col=1:3,lty=1)

```

### MAE

```{r}
MAE_Covid <- list()

for (df_name in names(error_df_list_Covid)) {
  # Accedi al dataframe nella lista utilizzando il suo nome
  df <- error_df_list_Covid[[df_name]]
  
  # Applica la funzione di tua scelta al dataframe
  result <- colMeans(abs(df), na.rm = TRUE)
  
  # Assegna il risultato a una variabile con il nome "MAE_nomedeldataframe"
  result_name <- paste0("MAE_", df_name)
  
  MAE_Covid[[result_name]] <- result
}
```

```{r}
# Crea una mappa per associare il nome di ogni vettore all'etichetta e al colore desiderati
i_x = 0
f_x = 60
by_x = 10

i_y = 1800
f_y = 4800
by_y = 200

lwd = 1.4

ylab = "Mean Absolute Error (MAE)"
accuracy_metrics = MAE_Covid
nome_file = "CV_Covid_MAE.png"


model_types = "ARIMA|RandomForest|UCM"

pre_covid_accuracy_plot(i_x, f_x, by_x, i_y, f_y, by_y, ylab, model_types, accuracy_metrics, suffix_map, lwd)
png(filename=paste(image_path, nome_file, sep = "/"), width = 9, height = 4.5, units = "in", res = 600, type = "cairo-png")
pre_covid_accuracy_plot(i_x, f_x, by_x, i_y, f_y, by_y, ylab, model_types, accuracy_metrics, suffix_map, lwd)
dev.off()
```

Valori medi

```{r}
lapply(MAE_Covid, mean)
```


#### MAE hold-out

```{r}
MAE_Covid_holdout <- list()

for (df_name in names(error_df_list_Covid)) {
  # Accedi al dataframe nella lista utilizzando il suo nome
  df <- error_df_list_Covid[[df_name]]
  
  # Applica la funzione di tua scelta al dataframe
  result <- rowMeans(abs(df["2022-02-27", ]), na.rm = TRUE)
  
  # Assegna il risultato a una variabile con il nome "MAE_nomedeldataframe"
  result_name <- paste0("MAE_", df_name)
  
  MAE_Covid_holdout[[result_name]] <- result
}

MAE_Covid_holdout
```


### MAPE

```{r}
MAPE_Covid <- list()

for (df_name in names(error_percentage_df_list_Covid)) {
  # Accedi al dataframe nella lista utilizzando il suo nome
  df <- error_percentage_df_list_Covid[[df_name]]
  
  # Applica la funzione di tua scelta al dataframe
  result <- colMeans(abs(df), na.rm = TRUE)
  
  # Assegna il risultato a una variabile con il nome "MAPE_nomedeldataframe"
  result_name <- paste0("MAPE_", df_name)
  
  MAPE_Covid[[result_name]] <- result
}
```

```{r}
# Crea una mappa per associare il nome di ogni vettore all'etichetta e al colore desiderati
i_x = 0
f_x = 60
by_x = 10

i_y = 10
f_y = 25
by_y = 5

lwd = 1.4

ylab = "Mean Absolute Percentage Error (MAPE)"
accuracy_metrics = MAPE_Covid
nome_file = "CV_Covid_MAPE.png"

model_types = "ARIMA|RandomForest|UCM"

pre_covid_accuracy_plot(i_x, f_x, by_x, i_y, f_y, by_y, ylab, model_types, accuracy_metrics, suffix_map, lwd)
png(filename=paste(image_path, nome_file, sep = "/"), width = 9, height = 4.5, units = "in", res = 600, type = "cairo-png")
pre_covid_accuracy_plot(i_x, f_x, by_x, i_y, f_y, by_y, ylab, model_types, accuracy_metrics, suffix_map, lwd)
dev.off()
```

Valori medi

```{r}
lapply(MAPE_Covid, mean)
```

#### MAPE hold-out

```{r}
MAPE_Covid_holdout <- list()

for (df_name in names(error_percentage_df_list_Covid)) {
  # Accedi al dataframe nella lista utilizzando il suo nome
  df <- error_percentage_df_list_Covid[[df_name]]
  
  # Applica la funzione di tua scelta al dataframe
  result <- rowMeans(abs(df["2022-02-27", ]), na.rm = TRUE)
  
  # Assegna il risultato a una variabile con il nome "MAPE_nomedeldataframe"
  result_name <- paste0("MAPE_", df_name)
  
  MAPE_Covid_holdout[[result_name]] <- result
}

MAPE_Covid_holdout
```

### Tabelle accuracy

### RMSE

```{r}
# Crea la tabella
df_temp <- data.frame(RMSE_Covid)

# Assegna i nomi alle colonne della tabella utilizzando la lista suffix_map
colnames(df_temp) <- suffix_map

# Assegna i nomi alle righe della tabella
rownames(df_temp) <- paste0("h=", 1:60)

# Salva la tabella come file .csv
write.csv(df_temp, "./Errors/zTables/RMSE_Covid.csv")
```

```{r}
# Crea la tabella
df_temp <- data.frame(MAE_Covid)

# Assegna i nomi alle colonne della tabella utilizzando la lista suffix_map
colnames(df_temp) <- suffix_map

# Assegna i nomi alle righe della tabella
rownames(df_temp) <- paste0("h=", 1:60)

# Salva la tabella come file .csv
write.csv(df_temp, "./Errors/zTables/MAE_Covid.csv")

# Crea la tabella
df_temp <- data.frame(MAPE_Covid)

# Assegna i nomi alle colonne della tabella utilizzando la lista suffix_map
colnames(df_temp) <- suffix_map

# Assegna i nomi alle righe della tabella
rownames(df_temp) <- paste0("h=", 1:60)

# Salva la tabella come file .csv
write.csv(df_temp, "./Errors/zTables/MAPE_Covid.csv")
```