---
title: "UCM"
author: "Gianluca Scuri, Giorgio Carbone"
date: "2022-11-28"
output: html_document
editor_options: 
  markdown: 
    wrap: 72
---

# Domanda 1: periodo pre lockdown

## Setup e loading dataset

```{r}
# Clean Workspace
rm(list=ls())
```

Caricamento librerie

```{r}
set.seed(100)

# Setting librerie utili
# Package names
packages <- c("KFAS", "xts", "readxl", "fastDummies") 

# Install packages if not yet installed
installed_packages <- packages %in% rownames(installed.packages())
if (any(installed_packages == FALSE)) {
  install.packages(packages[!installed_packages])
}

# Packages loading
invisible(lapply(packages, library, character.only = TRUE))
```

Definizione funzioni per calcolo MAPE, RMSE e significativita regressori

```{r}
# MAPE 
mape <- function(actual,pred){
  mape <- mean(abs((actual - pred)/actual))*100
  return (mape)
}

# RMSE
rmse <- function(actual, pred){
  rmse <- sqrt(mean((actual - pred)^2))
  return (rmse)
}

# Significativitá regressori
pars_test <- function(coef, var_coef){
  test <- (1-pnorm(abs(coef)/sqrt(diag(var_coef))))*2
  return(test)
}
```

Caricamento datasets

```{r}
working_dir = dirname(rstudioapi::getSourceEditorContext()$path)
setwd(working_dir) # lo applica solo a questo chunk!

precovid1 <- read.csv("../Dati ristoranti/pre-covid_r1.csv", row.names = 1)
fest_pre <- read_xlsx("../Dati aggiuntivi/fest_precovid.xlsx")
```

Preprocessing (casting e merging)

```{r}
precovid1$data <- as.Date(precovid1$data)
fest_pre$date <- as.Date(fest_pre$date)
prova <- merge(precovid1[, c(6,8,14,15)], fest_pre, by.x = "data", by.y = "date", all = TRUE)
prova$Weekend <- as.integer(as.logical(prova$Weekend))
prova$Festivo <- as.integer(as.logical(prova$Festivo))
ss <- xts(prova[-1], prova$data)

plot(ss$lordototale)
```

Splitting e imputazione del validation set a NA

```{r, eval=FALSE}
##train_date <- nrow(precovid1) * 0.8
##
##val <- ss[1:train_date,] # Val è la serie intera
##test <- ss[-c(1:train_date),] # Usare alla fine
##
##validation_date <- nrow(val) * 0.9 # Data di fine del train
##
##train <- val
##train$lordototale[validation_date:nrow(val),] <- NA # train corrisponde a validation ma con i valori di lordototale=NA

# QUESTO??
# train <- ss
# train$lordototale[train_date:nrow(val),] <- NA # train corrisponde a validation ma con i valori di lordototale=NA
```

Nuovo split:
- Train fino a 2019-12-12
- Test le 73 osservazioni successive

```{r}
train_date <- 539
validation_date <- 467

val <- ss[1:train_date,] # Val è la serie intera
test <- ss[-c(1:train_date),] # Usare alla fine

train <- val
train$lordototale[validation_date:nrow(val),] <- NA # train corrisponde a validation ma con i valori di
```


## Definizione modelli

### Modello 1 (trend + stag7_d + stag365_10arm)

Definizione del modello, no train.

\- Voglio stimare il log di lordo totale

\- Le componenti che lo stimano sono Local Linear Trend, Stagionalità 7
giorni, Stagionalità 365

\- NA è per quelle cose che vanno stimate - Sia che la definizione del
modello, questo oggetto contiene anche i dati e i regressioni

```{r}
mod1_pre <- function(train) {
  # Definizione del modello
  mod <- SSModel(log(lordototale)~
                    SSMtrend(2, list(NA, NA))+
                    SSMseasonal(7, NA)+
                    SSMseasonal(365, NA, "trigonometric", harmonics = 1:10),
                  H=NA, 
                  data=train)

  # Assegna i valori iniziali ai parametri, parte da 0.
  mod$P1inf[] <- 0 # no componenti diffuse
  mod$a1[1] <- mean(log(train$lordototale[1:50])) # scelta basata sui valori del primo mese
  
  vy <- var(log(train$lordototale[1:50])) # varianza serie storica (utilizzata sotto per dare un ordine di grandezza)
  diag(mod$P1) <- vy*10 # specifichiamo che abbiamo molta incertezza sui valori che abbiamo specificato
  
  #Inizializzazione delle varianze sulla base di vy
  pars <- log(c(
    logVarEta = vy/10,
    logVarZeta = vy/100,
    logVarOm7 = vy/1,
    logVarOm365 = vy/100,
    logVarEps = vy/1
  ))
  # funzione di update
  updt <- function(pars, model){
    model$Q[1,1,1] <- exp(pars[1])
    model$Q[2,2,1] <- exp(pars[2])
    model$Q[3,3,1] <- exp(pars[3])
    diag(model$Q[4:23, 4:23, 1]) <- exp(pars[4])
    model$H[1,1,1] <- exp(pars[5])
    model
  }
  
  # Train - Si allena sui valori passati (quindi quei valori di train non nulli)
  fit <- fitSSM(mod, pars, updt)
  #print(fit$optim.out)
  
  # Filtro di karman - Effetua le predizioni - kfs1$muhat contiene una serie storica predetta (anche i dati di train vengono predetti)
  kfs <- KFS(fit$model,
            smoothing = c("state", "signal", "disturbance"))
  
  # conversione muhat in serie storica
  muhat <- xts(as.matrix(kfs$muhat),
                index(train))
  muhat <- as.xts(muhat)
  return(exp(muhat))
}
```

```{r}
muhat1_pre <- mod1_pre(train)
```

```{r}
plot(val$lordototale[validation_date:nrow(val),], lwd=3) # serie storica
lines(muhat1_pre[validation_date:nrow(val),], type = "l", col = "red", lwd=3) # serie predetta [1801:1826,]
```

```{r}
mape(val$lordototale[validation_date:nrow(val),], muhat1_pre[validation_date:nrow(val),])
rmse(val$lordototale[validation_date:nrow(val),], muhat1_pre[validation_date:nrow(val),])
```

```{r}
plot(val$lordototale - muhat1_pre)
```

### Modello 4 (trend + stag7_t + festivo)

```{r}
mod4_pre <- function(train) {
  # Definizione del modello
  mod <- SSModel(log(lordototale)~Festivo +
                  SSMtrend(2, list(NA, NA))+
                  SSMseasonal(7, NA, "trigonometric"),
                H=NA,
                data=train)

  # Assegna i valori iniziali ai parametri, parte da 0.
  mod$P1inf[] <- 0 # no componenti diffuse
  mod$a1[1] <- mean(log(train$lordototale[1:50])) # scelta basata sui valori del primo mese
  
  vy <- var(log(train$lordototale[1:50])) # varianza serie storica (utilizzata sotto per dare un ordine di grandezza)
  diag(mod$P1) <- vy*10 # specifichiamo che abbiamo molta incertezza sui valori che abbiamo specificato
  
  #Inizializzazione delle varianze sulla base di vy
  pars <- log(c(
    logVarEta = vy/10,
    logVarZeta = vy/10,
    logVarOm7 = vy/10,
    logVarEps = vy
  ))
  
  # funzione di update
  updt <- function(pars, model){
    model$Q[1,1,1] <- exp(pars[1])
    model$Q[2,2,1] <- exp(pars[2])
    diag(model$Q[3:8, 3:8, 1]) <- exp(pars[3])
    model$H[1,1,1] <- exp(pars[4])
    model
  }
  
  # Train - Si allena sui valori passati (quindi quei valori di train non nulli)
  fit <- fitSSM(mod, pars, updt)
  # print(fit$optim.out)
  
  # Filtro di karman - Effetua le predizioni - kfs1$muhat contiene una serie storica predetta (anche i dati di train vengono predetti)
  kfs <- KFS(fit$model,
            smoothing = c("state", "signal", "disturbance"))
  
  # conversione muhat in serie storica
  muhat <- xts(as.matrix(kfs$muhat),
                index(train))
  muhat <- as.xts(muhat)
  return(exp(muhat))
}
```

```{r}
muhat4_pre <- mod4_pre(train)
```

```{r}
plot(val$lordototale[validation_date:nrow(val),], lwd=3) # serie storica
lines(muhat4_pre[validation_date:nrow(val),], type = "l", col = "red", lwd=3) # serie predetta [1801:1826,]
```

```{r}
mape(val$lordototale[validation_date:nrow(val),], muhat4_pre[validation_date:nrow(val),])
rmse(val$lordototale[validation_date:nrow(val),], muhat4_pre[validation_date:nrow(val),])
```

### Modello 5 (trend + stag7_t + fest_precovid)

```{r}
mod5_pre <- function(train) {
  # Definizione del modello
  mod <- SSModel(log(lordototale)~dec8+dec24+dec25+dec26+jan1+jan6+aug15+dec31+eastsun+eastermon+apr25+mag1+jun2+oct31+nov1+martgrasso+
                    SSMtrend(2, list(NA, NA))+
                    SSMseasonal(7, NA, 'trigonometric'),
                  H=NA,
                  data=train)

  # Assegna i valori iniziali ai parametri, parte da 0.
  mod$P1inf[] <- 0 # no componenti diffuse
  mod$a1[1] <- mean(log(train$lordototale[1:50])) # scelta basata sui valori del primo mese
  
  vy <- var(log(train$lordototale[1:50])) # varianza serie storica (utilizzata sotto per dare un ordine di grandezza)
  diag(mod$P1) <- vy*10 # specifichiamo che abbiamo molta incertezza sui valori che abbiamo specificato
  
  #Inizializzazione delle varianze sulla base di vy
  pars <- log(c(
    logVarEta = vy/10,
    logVarZeta = vy/100,
    logVarOm7 = vy,
    # logVarOm365 = vy/10000,
    logVarEps = vy/1
  ))
  
  # funzione di update
  updt <- function(pars, model){
    model$Q[1,1,1] <- exp(pars[1])
    model$Q[2,2,1] <- exp(pars[2])
    #model$Q[3,3,1] <- exp(pars[3])
    diag(model$Q[3:8, 3:8, 1]) <- -exp(pars[3]) # NEGATIVO(?)
    model$H[1,1,1] <- exp(pars[4])
    model
  }
  
  # Train - Si allena sui valori passati (quindi quei valori di train non nulli)
  fit <- fitSSM(mod, pars, updt)
  #print(fit$optim.out)
  
  # Filtro di karman - Effetua le predizioni - kfs1$muhat contiene una serie storica predetta (anche i dati di train vengono predetti)
  kfs <- KFS(fit$model,
            smoothing = c("state", "signal", "disturbance"))
  
  # conversione muhat in serie storica
  muhat <- xts(as.matrix(kfs$muhat),
                index(train))
  muhat <- as.xts(muhat)
  return(exp(muhat))
}
```

```{r}
muhat5_pre <- mod5_pre(train)
```

```{r}
plot(val$lordototale[validation_date:nrow(val),], lwd=3) # serie storica
lines(muhat5_pre[validation_date:nrow(val),], type = "l", col = "red", lwd=3) # serie predetta [1801:1826,]
```

```{r}
mape(val$lordototale[validation_date:nrow(val),], muhat5_pre[validation_date:nrow(val),])
rmse(val$lordototale[validation_date:nrow(val),], muhat5_pre[validation_date:nrow(val),])
```

```{r}
summary(val$lordototale - muhat5_pre)
```

```{r}
plot(val$lordototale - muhat5_pre)
abline(v=index(val[validation_date])) # non vine plottata
```

```{r}
# val[val$lordototale - exp(muhat5) <  -5000,]
```

## Confronto semplice (no cross validation)

```{r}
comp <- data.frame(Modello=c("mod1", "mod4", "mod5"),
           RMSE=c(rmse(val$lordototale[validation_date:nrow(val),], muhat1_pre[validation_date:nrow(val),]),
                  rmse(val$lordototale[validation_date:nrow(val),], muhat4_pre[validation_date:nrow(val),]),
                  rmse(val$lordototale[validation_date:nrow(val),], muhat5_pre[validation_date:nrow(val),])),
           MAPE=c(mape(val$lordototale[validation_date:nrow(val),], muhat1_pre[validation_date:nrow(val),]),
                  mape(val$lordototale[validation_date:nrow(val),], muhat4_pre[validation_date:nrow(val),]),
                  mape(val$lordototale[validation_date:nrow(val),], muhat5_pre[validation_date:nrow(val),])))
```

```{r}
plot(val$lordototale[validation_date:nrow(val),], lwd=3, ylim=c(9000,40000))
lines(muhat1_pre[validation_date:nrow(val),], type = "l", col = "red", lwd=3) # [1801:1826,]
lines(muhat4_pre[validation_date:nrow(val),], type = "l", col = "blue", lwd=3) # [1801:1826,]
lines(muhat5_pre[validation_date:nrow(val),], type = "l", col = "green", lwd=3) # [1801:18
```

## Evaluation: Confronto forecasting performance dei modelli

### Scelta misura di *forecasting accuracy*

Al fine di confrontare i diversi modelli definiti precedentemente è
importante valutare le performance in termini forecasting accuracy.
Prima di definire la procedura di calcolo della forecasting accuracy è
importante selezionare la propria misura di accuratezza.

Si sceglie di utilizzare due misure di accuratezza (**MAE, RMSE e MSE**)
di tipo **scale-dependent** perchè:

-   Misure di accuratezza basate su percentage errors e scaled errors
    (unit-free) sono indicate per comparare le performance di
    forecasting tra data set diversi

-   Errori di tipo scale-dependent sono nella stessa scala dei dati, ma
    in questo caso non è un problema

-   Si evitano tutte le problematiche relative alle misure di percentage
    errors legate:

    -   al fatto che l'errore viene diviso per il valore
        dell'osservazione (valori infiniti per y che tende a 0)

    -   penalità maggiori per errori negativi piuttosto che quelli
        positivi

### Procedura di *Cross-Validation* con *rolling forecasting origin*

Effettuo la procedura di *Time-Series Cross Validation* o *Evaluating on
a Rolling Forecasting Origin* al fine di:

-   Confrontare i diversi modelli in termini di Performance di
    Forecasting

-   Potere allenare i modelli sull'intero dataset e non perdere i dati
    del test set (essendo questo già piccolo)

-   Ottenere comunque due misure di performarmance di accuratezza di
    forecasting accuracy

-   Determino la forecasting accuracy (come MAE/RMSE/MSE) per k-step
    avanti dove k (chiamato h, orizzonte, nella funzione `tsCV()`) sarà
    il mio orizzonte di previsione nel periodo covid

    -   Confrontare l'andamento dei diversi modelli all'aumentare degli
        step ci consentirà di selezionare

-   Parametri di cross-validation -\> Scelgo come tipologia di Time
    Series Cross Validation quella **Constant Holdout**

    -   Scelgo arbitrariamente una finestra iniziale (**fixed origin**)
        di training (il numero minimo di osservazioni necessario a
        stimare il modello) come 120-\> parametro `initial`

        -   È prassi impostare una finestra iniziale che sia almeno 3
            volte l'orizzonte di previsione

        -   Per i modelli con regessori che si realizzano annualmente
            (es. natale) la finestra iniziale sarà 1 anno (365 giorni)

    -   **Non-Constant Holdout** -\> in modo da utilizzare tutti i dati
        per il training (altrimenti il training si fermerebbe
        all'osservazione n-h)

    -   **Non-Constant In-Sample -\>** Non impostiamo il parametro
        `window`, che altrimenti andrebbe a settare un dimensione
        fissata del training set e quindi una moving window

### Definizione funzione di Time Series Cross-Validation (`tsCV_UCM()`)

La funzione che ho definito è nello script
`My-TSCrossValidation-Functions.R`

_**Prima si eseguire questa parte del notebook eseguire le celle sopra.**_

```{r}
source("My-TSCrossValidation-Functions.R")
```

### Cross-Validation e eventuali processing ad hoc

```{r}
# Parametri di cross-validation globali
h = 74 # 6 settimane
initial = 365 # Un anno
window = NULL # no moving window, si rolling origin

# Calcolo tempo di computazione
start.time <- Sys.time()
print(start.time)

# CV su MODELLO 1
e_1 <- tsCV_UCM(my_xts = ss, forecastfunction = mod1_pre, h=h, initial = initial, window = window)
e1 <- e_1$e
e1_percentage <- e_1$e_percentage
e1_estimate <- e_1$y_estimate
e1_groundtruth <- e_1$y_groundtruth

# Parametri di cross-validation globali
h = 74 # 6 settimane
initial = 120 # Un anno
window = NULL # no moving window, si rolling origin

# CV su MODELLO 4
e_4 <- tsCV_UCM(my_xts = ss, forecastfunction = mod4_pre, h=h, initial = initial, window = window)
e4 <- e_4$e
e4_percentage <- e_4$e_percentage
e4_estimate <- e_4$y_estimate
e4_groundtruth <- e_4$y_groundtruth

# CV su MODELLO 5
e_5 <- tsCV_UCM(my_xts = ss, forecastfunction = mod5_pre, h=h, initial = initial, window = window)
e5 <- e_5$e
e5_percentage <- e_5$e_percentage
e5_estimate <- e_5$y_estimate
e5_groundtruth <- e_5$y_groundtruth

end.time <- Sys.time()
print(end.time)
time.taken <- end.time - start.time
print(time.taken)
```
Salvataggio

```{r}
matrices <- list(e1 = e1, e1_percentage = e1_percentage, e1_estimate = e1_estimate, e1_groundtruth = e1_groundtruth, e4 = e4, e4_percentage = e4_percentage, e4_estimate = e4_estimate, e4_groundtruth = e4_groundtruth, e5 = e5, e5_percentage = e5_percentage, e5_estimate = e5_estimate, e5_groundtruth = e5_groundtruth)

for (i in 1:length(matrices)) {
  write.csv(data.frame(date=index(matrices[[i]]), coredata(matrices[[i]])),
            paste0("./Errors/UCM/UCM_PreCovid_", names(matrices)[i], ".csv"))
}

```

#### Alcuni test

```{r}
y <- as.ts(ss$lordototale)
tsp(y)
#class(y)
#y <- subset(y, start = 1, end = 100)
#class(y)
# e <- xts(matrix(NA_real_, nrow = 539, ncol = 4))
e <- xts(matrix(NA, nrow = nrow(ss), ncol = 5), order.by = index(ss))

#tsp(e) <- tsp(y)
e

# time(ss$lordototale)
#xreg1 <- ts(as.matrix(xreg1))
#xreg1 <- ts(rbind(xreg1, matrix(NA, nrow = h, ncol = NCOL(xreg1))), 
#            start = start(y), frequency = frequency(y))
```

```{r}
h = 5
na_df <- seq(from = end(ss) + 1, 
    to = end(ss) + h*1, 
    by = "day")

my_xts_new <- merge(ss$lordototale, na_df)
class(my_xts_new)


#na_df <- (matrix(NA, nrow = 30, ncol = ncol(ss)))
#my_xts_extended <- rbind(ss, na_df)
#class(my_xts_extended)
```

### Analisi degli errori

#### Errori troncati

Andiamo a tenere solo 1 riga su h della matrice degli errori, simulando
quindi un avanzamento di training e test di h osservazioni ogni
iterazione.

```{r}
test <- as.data.frame(e1)
indices <- seq(1, nrow(test), by = 7)
test1 <- test[indices,]

RMSE_mod1_test <- sqrt(colMeans(test1^2, na.rm = TRUE))

plot(1:42, RMSE_mod1_test, type="l", col=1, xlab="horizon", ylab="RMSE", ylim = c(2500,6000))

```

Vediamo sui modelli con regressori

```{r}
test <- as.data.frame(e4)
indices <- seq(1, nrow(test), by = 1)
test1 <- test[indices,]

RMSE_mod4_test <- sqrt(colMeans(test1^2, na.rm = TRUE))

plot(1:42, RMSE_mod3_test, type="l", col=1, xlab="horizon", ylab="RMSE", ylim = c(0,10000))
```

#### Studio specifico degli errori

##### 1-step

```{r}
check1 <- cbind(e1[,"h=1"], e1_estimate[,"h=1"], e1_groundtruth[,"h=1"])
colnames(check1) <- c("e1", "e1_estimate", "e1_groundtruth")
# tengo solo righe con errori molto elevati
check1 <- as_tibble(check1)
check1[,1] <- as.numeric(unlist(check1[,1]))
#check1 <- filter(check1, abs(e1) > 4000)
print(nrow(check1))
check1 <- xts(check1, order.by = index(ss))
View(check1)

check4 <- cbind(e4[,"h=1"], e4_estimate[,"h=1"], e4_groundtruth[,"h=1"])
colnames(check4) <- c("e4", "e4_estimate", "e4_groundtruth")
# tengo solo righe con errori molto elevati
check4 <- as_tibble(check4)
check4[,1] <- as.numeric(unlist(check4[,1]))
#check4 <- filter(check4, abs(e4) > 4000)
print(nrow(check4))
check4 <- xts(check4, order.by = index(ss))
View(check4)

check5 <- cbind(e5[,"h=1"], e5_estimate[,"h=1"], e5_groundtruth[,"h=1"])
colnames(check5) <- c("e5", "e5_estimate", "e5_groundtruth")
# tengo solo righe con errori molto elevati
check5 <- as_tibble(check5)
check5[,1] <- as.numeric(unlist(check5[,1]))
#check5 <- filter(check5, abs(e5) > 4000)
print(nrow(check5))
check5 <- xts(check5, order.by = index(ss))
View(check5)

```

Vediamo se ci sono giorni della settimana particolarmente sbagliati

```{r}
#table(check1$wday)
#table(check2$wday)
#table(check3$wday)
```

Vediamo se c'è un giorno dell'anno che tutti i modelli sbagliano

```{r}
#common_values <- Reduce(intersect, list(check1$data, check2$data, check3$data, check4$data))
#common_values
```

##### 7-step

```{r}
check1 <- cbind(e1[,"h=7"], e1_estimate[,"h=7"], e1_groundtruth[,"h=7"])
colnames(check1) <- c("e1", "e1_estimate", "e1_groundtruth")
# tengo solo righe con errori molto elevati
check1 <- as_tibble(check1)
check1[,1] <- as.numeric(unlist(check1[,1]))
#check1 <- filter(check1, abs(e1) > 4000)
print(nrow(check1))
check1 <- xts(check1, order.by = index(ss))
View(check1)

check4 <- cbind(e4[,"h=7"], e4_estimate[,"h=7"], e4_groundtruth[,"h=7"])
colnames(check4) <- c("e4", "e4_estimate", "e4_groundtruth")
# tengo solo righe con errori molto elevati
check4 <- as_tibble(check4)
check4[,1] <- as.numeric(unlist(check4[,1]))
#check4 <- filter(check4, abs(e4) > 4000)
print(nrow(check4))
check4 <- xts(check4, order.by = index(ss))
View(check4)

check5 <- cbind(e5[,"h=7"], e5_estimate[,"h=7"], e5_groundtruth[,"h=7"])
colnames(check5) <- c("e5", "e5_estimate", "e5_groundtruth")
# tengo solo righe con errori molto elevati
check5 <- as_tibble(check5)
check5[,1] <- as.numeric(unlist(check5[,1]))
#check5 <- filter(check5, abs(e5) > 4000)
print(nrow(check5))
check5 <- xts(check5, order.by = index(ss))
View(check5)
```

##### 21-step

```{r}
check1 <- cbind(e1[,"h=21"], e1_estimate[,"h=21"], e1_groundtruth[,"h=21"])
colnames(check1) <- c("e1", "e1_estimate", "e1_groundtruth")
# tengo solo righe con errori molto elevati
check1 <- as_tibble(check1)
check1[,1] <- as.numeric(unlist(check1[,1]))
#check1 <- filter(check1, abs(e1) > 4000)
print(nrow(check1))
check1 <- xts(check1, order.by = index(ss))
View(check1)

check4 <- cbind(e4[,"h=21"], e4_estimate[,"h=21"], e4_groundtruth[,"h=21"])
colnames(check4) <- c("e4", "e4_estimate", "e4_groundtruth")
# tengo solo righe con errori molto elevati
check4 <- as_tibble(check4)
check4[,1] <- as.numeric(unlist(check4[,1]))
#check4 <- filter(check4, abs(e4) > 4000)
print(nrow(check4))
check4 <- xts(check4, order.by = index(ss))
View(check4)

check5 <- cbind(e5[,"h=21"], e5_estimate[,"h=21"], e5_groundtruth[,"h=21"])
colnames(check5) <- c("e5", "e5_estimate", "e5_groundtruth")
# tengo solo righe con errori molto elevati
check5 <- as_tibble(check5)
check5[,1] <- as.numeric(unlist(check5[,1]))
#check5 <- filter(check5, abs(e5) > 4000)
print(nrow(check5))
check5 <- xts(check5, order.by = index(ss))
View(check5)
```

### Confrontro tra i modelli

### RMSE

```{r}
RMSE_mod1 <- sqrt(colMeans(e1^2, na.rm = TRUE))
RMSE_mod4 <- sqrt(colMeans(e4^2, na.rm = TRUE))
RMSE_mod5 <- sqrt(colMeans(e5^2, na.rm = TRUE))

# Zoom in
plot(1:74, RMSE_mod1, type="l", col=1, xlab="horizon", ylab="RMSE", ylim = c(3000,6000))
lines(1:74, RMSE_mod4, type="l",col=2)
lines(1:74, RMSE_mod5, type="l",col=3)
legend("topleft",legend=c("1_UCM","4_UCM","5_UCM"),col=1:4,lty=1)

# Zoom out
plot(1:74, RMSE_mod1, type="l", col=1, xlab="horizon", ylab="RMSE", ylim = c(0,30000))
lines(1:74, RMSE_mod4, type="l",col=2)
lines(1:74, RMSE_mod5, type="l",col=3)
legend("topleft",legend=c("1_UCM","4_UCM","5_UCM"),col=1:4,lty=1)
abline(h=5000)
```

Valori medi 

```{r}
mean(RMSE_mod1)
mean(RMSE_mod4)
mean(RMSE_mod5)

```

### RMdSE

```{r}
library(robustbase)

RMdSE_mod1 <- sqrt(colMedians(e1^2, na.rm = TRUE, hasNA = TRUE))
RMdSE_mod4 <- sqrt(colMedians(e4^2, na.rm = TRUE, hasNA = TRUE))
RMdSE_mod5 <- sqrt(colMedians(e5^2, na.rm = TRUE, hasNA = TRUE))

# Zoom in
plot(1:74, RMdSE_mod1, type="l", col=1, xlab="horizon", ylab="RMdSE", ylim = c(0,5000))
lines(1:74, RMdSE_mod4, type="l",col=2)
lines(1:74, RMdSE_mod5, type="l",col=3)
legend("topleft",legend=c("1_UCM","4_UCM","5_UCM"),col=1:3,lty=1)

```

### MAE

```{r}
MAE_mod1 <- colMeans(abs(e1), na.rm = TRUE)
MAE_mod4 <- colMeans(abs(e4), na.rm = TRUE)
MAE_mod5 <- colMeans(abs(e5), na.rm = TRUE)

plot(1:74, MAE_mod1, type="l", col=1, xlab="horizon", ylab="MAE", ylim = c(0,13000))
lines(1:74, MAE_mod4, type="l",col=2)
lines(1:74, MAE_mod5, type="l",col=3)
legend("topleft",legend=c("1_RandomForest_noregr","2_RandomForest_regr","3_RandomForest_regrDummy"),col=1:3,lty=1)
```

### MAPE

```{r}
MAPE_mod1 <- colMeans(abs(e1_percentage), na.rm = TRUE)
MAPE_mod4 <- colMeans(abs(e4_percentage), na.rm = TRUE)
MAPE_mod5 <- colMeans(abs(e5_percentage), na.rm = TRUE)

plot(1:74, MAPE_mod1, type="l", col=1, xlab="horizon", ylab="MAPE", ylim = c(0,100))
lines(1:74, MAPE_mod4, type="l",col=2)
lines(1:74, MAPE_mod5, type="l",col=3)
legend("topleft",legend=c("1_RandomForest_noregr","2_RandomForest_regr","3_RandomForest_regrDummy"),col=1:3,lty=1)
```

# Domanda 2: periodo post lockdown

## Setup e loading dataset

Caricamento datasets

```{r}
working_dir = dirname(rstudioapi::getSourceEditorContext()$path)
setwd(working_dir) # lo applica solo a questo chunk!

postcovid1 <- read.csv("../Dati ristoranti/post-covid_r1.csv", row.names = 1)
fest_post <- read_xlsx("../Dati aggiuntivi/fest_postcovid.xlsx")
```

Preprocessing (casting e merging)

```{r}
postcovid1$data <- as.Date(postcovid1$data)
fest_post$date <- as.Date(fest_post$date)
prova <- merge(postcovid1[, c(6,8,14,15,19)], fest_post, by.x = "data", by.y = "date", all = TRUE)
prova$Weekend <- as.integer(as.logical(prova$Weekend))
prova$Festivo <- as.integer(as.logical(prova$Festivo))

prova$ColoreCOVID[prova$ColoreCOVID == ""] <- "nessuno"
prova <- fastDummies::dummy_cols(prova, select_columns = "ColoreCOVID", remove_most_frequent_dummy = TRUE, remove_selected_columns = TRUE)

ss <- xts(prova[-1], as.Date(prova$data))
plot(ss$lordototale[1:nrow(postcovid1)])
```

Splitting e imputazione del validation set a NA

```{r}
train_date <- nrow(postcovid1) * 0.8

val <- ss[1:train_date,] # Val è la serie intera
test <- ss[-c(1:train_date),] # Usare alla fine

validation_date <- nrow(val) * 0.9 # Data di fine del train

train <- val
train$lordototale[validation_date:nrow(val),] <- NA # train corrisponde a validation ma con i valori di lordototale=NA
```

## Definizione modelli

### Modello 1 (trend + stag7_d)

Definizione del modello, no train.

\- Voglio stimare il log di lordo totale

\- Le componenti che lo stimano sono Local Linear Trend, Stagionalità 7
giorni, Stagionalità 365

\- NA è per quelle cose che vanno stimate - Sia che la definizione del
modello, questo oggetto contiene anche i dati e i regressioni

```{r}
mod1_post <- function(train) {
  # Definizione del modello
  mod <- SSModel(log(lordototale+10000)~
                  SSMtrend(2, list(NA, NA))+
                  SSMseasonal(7, NA, "trigonometric"),
                H=NA, 
                data=train)

  # Assegna i valori iniziali ai parametri, parte da 0.
  mod$P1inf[] <- 0 # no componenti diffuse
  mod$a1[1] <- mean(log(train$lordototale[1:50])) # scelta basata sui valori del primo mese
  
  vy <- var(log(train$lordototale[1:50])) # varianza serie storica (utilizzata sotto per dare un ordine di grandezza)
  diag(mod$P1) <- vy*10 # specifichiamo che abbiamo molta incertezza sui valori che abbiamo specificato
  
  #Inizializzazione delle varianze sulla base di vy
  pars <- log(c(
    logVarEta = vy/10,
    logVarZeta = vy/100,
    logVarOm7 = vy/100,
    logVarOm365 = vy/10000,
    logVarEps = vy/10
  ))
  pars <- log(c(
    logVarEta = vy/10,
    logVarZeta = vy/100,
    logVarOm7 = vy/1,
    logVarOm365 = vy/100,
    logVarEps = vy/1
  ))
  
  # funzione di update
  updt <- function(pars, model){
    model$Q[1,1,1] <- exp(pars[1])
    model$Q[2,2,1] <- exp(pars[2])
    model$Q[3,3,1] <- exp(pars[3])
    diag(model$Q[4:8, 4:8, 1]) <- exp(pars[4])
    model$H[1,1,1] <- exp(pars[5])
    model
  }
  
  # Train - Si allena sui valori passati (quindi quei valori di train non nulli)
  fit <- fitSSM(mod, pars, updt)
  #print(fit$optim.out)
  
  # Filtro di karman - Effetua le predizioni - kfs1$muhat contiene una serie storica predetta (anche i dati di train vengono predetti)
  kfs <- KFS(fit$model,
            smoothing = c("state", "signal", "disturbance"))
  
  # conversione muhat in serie storica
  muhat <- xts(as.matrix(kfs$muhat),
                index(train))
  muhat <- as.xts(muhat)

  return(exp(muhat)-10000)
}


```

```{r}
muhat1_post <- mod1_post(train)
```

```{r}
plot(val$lordototale[(validation_date):nrow(val),], lwd=3) # serie storica
lines(muhat1_post[(validation_date):nrow(val),], type = "l", col = "red", lwd=3) # serie predetta [1801:1826,]
```

```{r}
mape(val$lordototale[validation_date:nrow(val),], muhat1_post[validation_date:nrow(val),])
rmse(val$lordototale[validation_date:nrow(val),], muhat1_post[validation_date:nrow(val),])
```

```{r}
plot(val$lordototale - muhat1_post)
```

### Modello 3 (trend + stag7_t + festivo)

```{r}
mod3_post <- function(train) {
  # Definizione del modello
  mod <- SSModel(log(lordototale+10000)~Festivo+
                  SSMtrend(2, list(NA, NA))+
                  SSMseasonal(7, NA, "trigonometric"),
                H=NA, 
                data=train)

  # Assegna i valori iniziali ai parametri, parte da 0.
  mod$P1inf[] <- 0 # no componenti diffuse
  mod$a1[1] <- mean(log(train$lordototale[1:50])) # scelta basata sui valori del primo mese
  
  vy <- var(log(train$lordototale[1:50])) # varianza serie storica (utilizzata sotto per dare un ordine di grandezza)
  diag(mod$P1) <- vy*10 # specifichiamo che abbiamo molta incertezza sui valori che abbiamo specificato
  
  #Inizializzazione delle varianze sulla base di vy
  pars <- log(c(
    logVarEta = vy/100,
    logVarZeta = vy/100,
    logVarOm7 = vy/1,
    logVarEps = vy/10
  ))
  
  # funzione di update
  updt <- function(pars, model){
    model$Q[1,1,1] <- exp(pars[1])
    model$Q[2,2,1] <- exp(pars[2])
    diag(model$Q[3:8, 3:8, 1]) <- exp(pars[3])
    model$H[1,1,1] <- exp(pars[4])
    model
  }
  
  # Train - Si allena sui valori passati (quindi quei valori di train non nulli)
  fit <- fitSSM(mod, pars, updt)
  #print(fit$optim.out)
  
  # Filtro di karman - Effetua le predizioni - kfs1$muhat contiene una serie storica predetta (anche i dati di train vengono predetti)
  kfs <- KFS(fit$model,
            smoothing = c("state", "signal", "disturbance"))
  
  # conversione muhat in serie storica
  muhat <- xts(as.matrix(kfs$muhat),
                index(train))
  muhat <- as.xts(muhat)
  return(exp(muhat)-10000)
}
```

```{r}
muhat3_post <- mod3_post(train)
```

```{r}
plot(val$lordototale[(validation_date-21):nrow(val),], lwd=3) # serie storica
lines(muhat3_post[(validation_date-21):nrow(val),], type = "l", col = "red", lwd=3) # serie predetta
```

```{r}
mape(val$lordototale[validation_date:nrow(val),], muhat3_post[validation_date:nrow(val),])
rmse(val$lordototale[validation_date:nrow(val),], muhat3_post[validation_date:nrow(val),])
```

### Modello 4 (trend + stag7_t + festivo + colori)

```{r}
mod4_post <- function(train) {
  # Definizione del modello
  mod <- SSModel(log(lordototale+10000)~Festivo + ColoreCOVID_giallo + ColoreCOVID_arancione + ColoreCOVID_rosso + ColoreCOVID_nessuno + 
                  SSMtrend(2, list(NA, NA))+
                  SSMseasonal(7, NA, "trigonometric"),
                H=NA,
                data=train)

  # Assegna i valori iniziali ai parametri, parte da 0.
  mod$P1inf[] <- 0 # no componenti diffuse
  mod$a1[1] <- mean(log(train$lordototale[1:200])) # scelta basata sui valori del primo mese
  
  vy <- var(log(train$lordototale[1:200])) # varianza serie storica (utilizzata sotto per dare un ordine di grandezza)
  diag(mod$P1) <- vy*10 # specifichiamo che abbiamo molta incertezza sui valori che abbiamo specificato
  
  #Inizializzazione delle varianze sulla base di vy
  pars <- log(c(
    logVarEta = vy/1000,
    logVarZeta = vy/10,
    logVarOm7_arm1 = vy,
    logVarOm7 = vy/100,
    logVarEps = vy/10
  ))
  
  # funzione di update
  updt <- function(pars, model){
    model$Q[1,1,1] <- exp(pars[1])
    model$Q[2,2,1] <- exp(pars[2])
    model$Q[3,3,1] <- exp(pars[3])
    diag(model$Q[4:8, 4:8, 1]) <- exp(pars[4])
    model$H[1,1,1] <- exp(pars[5])
    model
  }
  
  # Train - Si allena sui valori passati (quindi quei valori di train non nulli)
  fit <- fitSSM(mod, pars, updt)
  fit$optim.out
  
  # Filtro di karman - Effetua le predizioni - kfs1$muhat contiene una serie storica predetta (anche i dati di train vengono predetti)
  kfs <- KFS(fit$model,
            smoothing = c("state", "signal", "disturbance"))
  
  # conversione muhat in serie storica
  muhat <- xts(as.matrix(kfs$muhat),
                index(train))
  muhat <- as.xts(muhat)
  return(exp(muhat)-10000)
}
```

```{r}
muhat4_post <- mod4_post(train)
```

```{r}
plot(val$lordototale[validation_date:nrow(val),], lwd=3) # serie storica
lines(muhat4_post[validation_date:nrow(val),], type = "l", col = "red", lwd=3) # serie predetta [1801:1826,]
```

```{r}
mape(val$lordototale[validation_date:nrow(val),], muhat4_post[validation_date:nrow(val),])
rmse(val$lordototale[validation_date:nrow(val),], muhat4_post[validation_date:nrow(val),])
```

### Modello 5 (trend + stag7_t + fest_postcovid)

```{r}
mod5_post <- function(train) {
  # Definizione del modello
  mod <- SSModel(log(lordototale + 10000)~dec8+dec24+dec25+dec26+jan1+jan6+aug15+dec31+eastsun+eastermon+apr25+mag1+jun2+oct31+nov1+martgrasso+
                  SSMtrend(2, list(NA, NA))+
                  SSMseasonal(7, NA, 'trigonometric'),
                H=NA,
                data=train)

  # Assegna i valori iniziali ai parametri, parte da 0.
  mod$P1inf[] <- 0 # no componenti diffuse
  mod$a1[1] <- mean(log(train$lordototale[1:50])) # scelta basata sui valori del primo mese
  
  vy <- var(log(train$lordototale[1:50])) # varianza serie storica (utilizzata sotto per dare un ordine di grandezza)
  diag(mod$P1) <- vy*10 # specifichiamo che abbiamo molta incertezza sui valori che abbiamo specificato
  
  #Inizializzazione delle varianze sulla base di vy
  pars <- log(c(
    logVarEta = vy/10,
    logVarZeta = vy/1000,
    logVarOm7_arm1 = vy/10,
    logVarOm7 = vy/1000,
    logVarEps = vy/10
  ))
  
  # funzione di update
  updt <- function(pars, model){
    model$Q[1,1,1] <- exp(pars[1])
    model$Q[2,2,1] <- exp(pars[2])
    model$Q[3,3,1] <- exp(pars[3])
    diag(model$Q[4:8, 4:8, 1]) <- exp(pars[4])
    model$H[1,1,1] <- exp(pars[5])
    model
  }
  
  # Train - Si allena sui valori passati (quindi quei valori di train non nulli)
  fit <- fitSSM(mod, pars, updt)
  #fit$optim.out
  
  # Filtro di karman - Effetua le predizioni - kfs1$muhat contiene una serie storica predetta (anche i dati di train vengono predetti)
  kfs <- KFS(fit$model,
            smoothing = c("state", "signal", "disturbance"))
  
  # conversione muhat in serie storica
  muhat <- xts(as.matrix(kfs$muhat),
                index(train))
  muhat <- as.xts(muhat)
  return(exp(muhat)-10000)
}
```

```{r}
muhat5_post <- mod5_post(train)
```

```{r}
plot(val$lordototale[validation_date:nrow(val),], lwd=3) # serie storica
lines(muhat5_post[validation_date:nrow(val),], type = "l", col = "red", lwd=3) # serie predetta [1801:1826,]
```

```{r}
mape(val$lordototale[validation_date:nrow(val),], muhat5_post[validation_date:nrow(val),])
rmse(val$lordototale[validation_date:nrow(val),], muhat5_post[validation_date:nrow(val),])
```

```{r}
summary(val$lordototale - muhat5_post)
```

```{r}
plot(val$lordototale - muhat5_post)
abline(v=index(val[validation_date])) # non vine plottata
```

```{r}
# val[val$lordototale - exp(muhat5) <  -5000,]
```

## Confronto modelli semplice (no cross validation)

```{r}
comp <- data.frame(Modello=c("mod1", "mod3", "mod4", "mod5"),
           RMSE=c(rmse(val$lordototale[validation_date:nrow(val),], muhat1_post[validation_date:nrow(val),]),
                  rmse(val$lordototale[validation_date:nrow(val),], muhat3_post[validation_date:nrow(val),]),
                  rmse(val$lordototale[validation_date:nrow(val),], muhat4_post[validation_date:nrow(val),]),
                  rmse(val$lordototale[validation_date:nrow(val),], muhat5_post[validation_date:nrow(val),])),
           MAPE=c(mape(val$lordototale[validation_date:nrow(val),], muhat1_post[validation_date:nrow(val),]),
                  mape(val$lordototale[validation_date:nrow(val),], muhat3_post[validation_date:nrow(val),]),
                  mape(val$lordototale[validation_date:nrow(val),], muhat4_post[validation_date:nrow(val),]),
                  mape(val$lordototale[validation_date:nrow(val),], muhat5_post[validation_date:nrow(val),])))
comp
```

```{r}
plot(val$lordototale[validation_date:nrow(val),], lwd=3, ylim=c(9000,30000))
lines(muhat1_post[validation_date:nrow(val),], type = "l", col = "red", lwd=3) # [1801:1826,]
lines(muhat4_post[validation_date:nrow(val),], type = "l", col = "blue", lwd=3) # [1801:1826,]
lines(muhat5_post[validation_date:nrow(val),], type = "l", col = "green", lwd=3) # [1801:1826
```

## Evaluation: Confronto forecasting performance dei modelli

### Scelta misura di *forecasting accuracy*

Al fine di confrontare i diversi modelli definiti precedentemente è
importante valutare le performance in termini forecasting accuracy.
Prima di definire la procedura di calcolo della forecasting accuracy è
importante selezionare la propria misura di accuratezza.

Si sceglie di utilizzare due misure di accuratezza (**MAE, RMSE e MSE**)
di tipo **scale-dependent** perchè:

-   Misure di accuratezza basate su percentage errors e scaled errors
    (unit-free) sono indicate per comparare le performance di
    forecasting tra data set diversi

-   Errori di tipo scale-dependent sono nella stessa scala dei dati, ma
    in questo caso non è un problema

-   Si evitano tutte le problematiche relative alle misure di percentage
    errors legate:

    -   al fatto che l'errore viene diviso per il valore
        dell'osservazione (valori infiniti per y che tende a 0)

    -   penalità maggiori per errori negativi piuttosto che quelli
        positivi

### Procedura di *Cross-Validation* con *rolling forecasting origin*

Effettuo la procedura di *Time-Series Cross Validation* o *Evaluating on
a Rolling Forecasting Origin* al fine di:

-   Confrontare i diversi modelli in termini di Performance di
    Forecasting

-   Potere allenare i modelli sull'intero dataset e non perdere i dati
    del test set (essendo questo già piccolo)

-   Ottenere comunque due misure di performarmance di accuratezza di
    forecasting accuracy

-   Determino la forecasting accuracy (come MAE/RMSE/MSE) per k-step
    avanti dove k (chiamato h, orizzonte, nella funzione `tsCV()`) sarà
    il mio orizzonte di previsione nel periodo covid

    -   Confrontare l'andamento dei diversi modelli all'aumentare degli
        step ci consentirà di selezionare

-   Parametri di cross-validation -\> Scelgo come tipologia di Time
    Series Cross Validation quella **Constant Holdout**

    -   Scelgo arbitrariamente una finestra iniziale (**fixed origin**)
        di training (il numero minimo di osservazioni necessario a
        stimare il modello) come 120-\> parametro `initial`

        -   È prassi impostare una finestra iniziale che sia almeno 3
            volte l'orizzonte di previsione

        -   Per i modelli con regessori che si realizzano annualmente
            (es. natale) la finestra iniziale sarà 1 anno (365 giorni)

    -   **Non-Constant Holdout** -\> in modo da utilizzare tutti i dati
        per il training (altrimenti il training si fermerebbe
        all'osservazione n-h)

    -   **Non-Constant In-Sample -\>** Non impostiamo il parametro
        `window`, che altrimenti andrebbe a settare un dimensione
        fissata del training set e quindi una moving window

### Definizione funzione di Time Series Cross-Validation (`tsCV_UCM()`)

La funzione che ho definito è nello script
`My-TSCrossValidation-Functions.R`

```{r}
source("My-TSCrossValidation-Functions.R")
```

### Cross-Validation e eventuali processing ad hoc

```{r}
# Parametri di cross-validation globali
h = 56 # 8 settimane
initial = 450 # Un anno
window = NULL # no moving window, si rolling origin

# Calcolo tempo di computazione
start.time <- Sys.time()
print(start.time)

# CV su MODELLO 1
e_1 <- tsCV_UCM(my_xts = ss, forecastfunction = mod1_post, h=h, initial = initial, window = window)
e1 <- e_1$e
e1_percentage <- e_1$e_percentage
e1_groundtruth <- e_1$e_groundtruth
e1_estimate <- e_1$e_estimate


# CV su MODELLO 3
e_3 <- tsCV_UCM(my_xts = ss, forecastfunction = mod3_post, h=h, initial = initial, window = window)
e3 <- e_3$e
e3_percentage <- e_3$e_percentage
e3_groundtruth <- e_3$e_groundtruth
e3_estimate <- e_3$e_estimate

# CV su MODELLO 4
e_4 <- tsCV_UCM(my_xts = ss, forecastfunction = mod4_post, h=h, initial = initial, window = window)
e4 <- e_4$e
e4_percentage <- e_4$e_percentage
e4_groundtruth <- e_4$e_groundtruth
e4_estimate <- e_4$e_estimate

# CV su MODELLO 5
e_5 <- tsCV_UCM(my_xts = ss, forecastfunction = mod5_post, h=h, initial = initial, window = window)
e5 <- e_5$e
e5_percentage <- e_5$e_percentage
e5_groundtruth <- e_5$e_groundtruth
e5_estimate <- e_5$e_estimate

end.time <- Sys.time()
print(end.time)
time.taken <- end.time - start.time
print(time.taken)
```

Salvataggio

```{r}
matrices <- list(e1 = e1, e1_percentage = e1_percentage, e1_estimate = e1_estimate, e1_groundtruth = e1_groundtruth, e3 = e3, e3_percentage = e3_percentage, e3_estimate = e3_estimate, e3_groundtruth = e3_groundtruth, e4 = e4, e4_percentage = e4_percentage, e4_estimate = e4_estimate, e4_groundtruth = e4_groundtruth, e5 = e5, e5_percentage = e5_percentage, e5_estimate = e5_estimate, e5_groundtruth = e5_groundtruth)

for (i in 1:length(matrices)) {
  write.csv(data.frame(date=index(matrices[[i]]), coredata(matrices[[i]])),
            paste0("./Errors/UCM/UCM_Covid_", names(matrices)[i], ".csv"))
}

```
#### Alcuni test

```{r}
y <- as.ts(ss$lordototale)
tsp(y)
#class(y)
#y <- subset(y, start = 1, end = 100)
#class(y)
# e <- xts(matrix(NA_real_, nrow = 539, ncol = 4))
e <- xts(matrix(NA, nrow = nrow(ss), ncol = 5), order.by = index(ss))

#tsp(e) <- tsp(y)
e

# time(ss$lordototale)
#xreg1 <- ts(as.matrix(xreg1))
#xreg1 <- ts(rbind(xreg1, matrix(NA, nrow = h, ncol = NCOL(xreg1))), 
#            start = start(y), frequency = frequency(y))
```

```{r}
h = 5
na_df <- seq(from = end(ss) + 1, 
    to = end(ss) + h*1, 
    by = "day")

my_xts_new <- merge(ss$lordototale, na_df)
class(my_xts_new)


#na_df <- (matrix(NA, nrow = 30, ncol = ncol(ss)))
#my_xts_extended <- rbind(ss, na_df)
#class(my_xts_extended)
```

### Confrontro tra i modelli

### RMSE

```{r}
RMSE_mod1 <- sqrt(colMeans(e1^2, na.rm = TRUE))
RMSE_mod3 <- sqrt(colMeans(e3^2, na.rm = TRUE))
RMSE_mod4 <- sqrt(colMeans(e4^2, na.rm = TRUE))
RMSE_mod5 <- sqrt(colMeans(e5^2, na.rm = TRUE))

# Zoom in
plot(1:56, RMSE_mod1, type="l", col=1, xlab="horizon", ylab="RMSE", ylim = c(2500,6000))
lines(1:56, RMSE_mod3, type="l",col=2)
lines(1:56, RMSE_mod4, type="l",col=3)
lines(1:56, RMSE_mod5, type="l",col=4)
legend("topleft",legend=c("1_UCM", "3_UCM", "4_UCM","5_UCM"),col=1:4,lty=1)

# Zoom out
plot(1:56, RMSE_mod1, type="l", col=1, xlab="horizon", ylab="RMSE", ylim = c(0,7000))
lines(1:56, RMSE_mod3, type="l",col=2)
lines(1:56, RMSE_mod4, type="l",col=3)
lines(1:56, RMSE_mod5, type="l",col=4)
#legend("topleft",legend=c("1_UCM", "3_UCM", "4_UCM","5_UCM"),col=1:4,lty=1)
```

### MAE

```{r}
MAE_mod1 <- colMeans(abs(e1), na.rm = TRUE)
MAE_mod3 <- colMeans(abs(e3), na.rm = TRUE)
MAE_mod4 <- colMeans(abs(e4), na.rm = TRUE)
MAE_mod5 <- colMeans(abs(e5), na.rm = TRUE)

plot(1:56, MAE_mod1, type="l", col=1, xlab="horizon", ylab="MAE", ylim = c(0,4000))
lines(1:56, MAE_mod3, type="l",col=2)
lines(1:56, MAE_mod4, type="l",col=3)
lines(1:56, MAE_mod5, type="l",col=4)
legend("topleft",legend=c("1_UCM", "3_UCM", "4_UCM","5_UCM"),col=1:4,lty=1)
```

### MAPE

```{r}
MAPE_mod1 <- colMeans(abs(e1_percentage), na.rm = TRUE)
MAPE_mod3 <- colMeans(abs(e3_percentage), na.rm = TRUE)
MAPE_mod4 <- colMeans(abs(e4_percentage), na.rm = TRUE)
MAPE_mod5 <- colMeans(abs(e5_percentage), na.rm = TRUE)

plot(1:56, MAPE_mod1, type="l", col=1, xlab="horizon", ylab="MAPE", ylim = c(0,13000))
lines(1:56, MAPE_mod3, type="l",col=2)
lines(1:56, MAPE_mod4, type="l",col=3)
lines(1:56, MAPE_mod5, type="l",col=4)
legend("topleft",legend=c("1_UCM", "3_UCM", "4_UCM","5_UCM"),col=1:4,lty=1)
```
